【裁判字號】    97,矚訴,2
【裁判日期】    980630
【裁判案由】    貪污等
【裁判全文】
臺灣板橋地方法院刑事判決               97年度矚訴字第2號
公  訴  人  臺灣板橋地方法院檢察署檢察官
被      告  卯○○
選任辯護人  蔡明熙律師
被      告  酉○○
選任辯護人  袁健峰律師
            陽文瑜律師
被      告  寅○○
            未○○
上  一  人
選任辯護人  陳俊翰律師
            陸歷民律師
被      告  辛○○
選任辯護人  許諺賓律師
被      告  丁○○
            戊○○
上  一  人
選任辯護人  游鉦添律師
被      告  林勝添
選任辯護人  舒正本律師
            王俊權律師
被      告  辰○○
指定辯護人  本院公設辯護人癸○○
被      告  乙○○
選任辯護人  方伯勳律師
            謝思賢律師
            王志傑律師
被      告  申○○
選任辯護人  陸正義律師
            曾孝賢律師
            鄭玉鈴律師
被      告  庚○○
選任辯護人  張質平律師
被      告  子○○
選任辯護人  郭學廉律師
被      告  巳○○
選任辯護人  舒正本律師
            王俊權律師
被      告  丑○○
指定辯護人  本院公設辯護人甲○○
上列被告因違反貪污治罪條例等案件，經檢察官提起公訴（97年
度偵字第11150 、13072 、13075 、14856 、18416 號），暨追
加起訴（97年度偵字第11150號），本院判決如下：
    主    文
卯○○共同犯貪污治罪條例第七條之違背職務收受賄賂罪，處有
期徒刑伍年捌月，褫奪公權伍年；減為有期徒刑貳年拾月，褫奪
公權貳年陸月；所得財物新臺幣參萬元，應與酉○○連帶追繳沒
收，如全部或一部無法追繳時，以其財產抵償之；扣案之權億汽
修廠2007年日記帳壹本沒收。又共同犯貪污治罪條例第七條之違
背職務收受賄賂罪，處有期徒刑伍年捌月，褫奪公權伍年；所得
財物新臺幣壹萬捌仟元，應與未○○、辛○○連帶追繳沒收，如
全部或一部無法追繳時，以其財產抵償之。又共同犯貪污治罪條
例第七條之違背職務收受賄賂罪，處有期徒刑伍年捌月，褫奪公
權伍年；所得財物新臺幣貳萬元，應予追繳沒收，如全部或一部
無法追繳時，以其財產抵償之。又犯公務員登載不實文書罪，處
有期徒刑壹年肆月。應執行有期徒刑拾貳年，褫奪公權伍年；所
得財物新臺幣陸萬捌仟元，其中新臺幣參萬元應與酉○○連帶追
繳沒收，其中新臺幣壹萬捌仟元，應與未○○、辛○○連帶追繳
沒收，其餘新臺幣貳萬元，應予追繳沒收，如全部或一部無法追
繳時，以其財產抵償之；扣案之權億汽修廠2007年日記帳壹本沒
收。
酉○○與公務員共同犯貪污治罪條例之違背職務收受賄賂罪，處
有期徒刑壹年拾月，褫奪公權貳年；減為有期徒刑拾壹月，褫奪
公權壹年；所得財物新臺幣參萬元，應與卯○○連帶追繳沒收，
如全部或一部無法追繳時，以其財產抵償之；扣案之權億汽修廠
2007年日記帳壹本沒收。
寅○○犯貪污治罪條例第十一條第三項、第一項之交付賄賂罪，
處有期徒刑肆月，如易科罰金，以新台幣壹仟元折算壹日，褫奪
公權貳年；減為有期徒刑貳月，如易科罰金，以新台幣壹仟元折
算壹日，褫奪公權壹年。緩刑貳年。
未○○與公務員共同犯貪污治罪條例之違背職務收受賄賂罪，累
犯，處有期徒刑貳年，褫奪公權貳年；所得財物新臺幣壹萬捌仟
元，應與卯○○、辛○○連帶追繳沒收，如全部或一部無法追繳
時，以其財產抵償之。又共同犯貪污治罪條例第十一條第三項、
第一項之交付賄賂罪，累犯，處有期徒刑陸月，如易科罰金，以
新台幣壹仟元折算壹日，褫奪公權貳年。又與公務員共同犯貪污
治罪條例之違背職務期約賄賂罪，累犯，處有期徒刑壹年拾月，
褫奪公權貳年。應執行有期徒刑參年，褫奪公權貳年；所得財物
新臺幣壹萬捌仟元，應與卯○○、辛○○連帶追繳沒收，如全部
或一部無法追繳時，以其財產抵償之。
辛○○與公務員共同犯貪污治罪條例之違背職務收受賄賂罪，處
有期徒刑壹年，褫奪公權貳年，緩刑伍年，並向公庫支付新台幣
拾萬元；所得財物新臺幣壹萬捌仟元，應與卯○○、未○○連帶
追繳沒收，如全部或一部無法追繳時，以其財產抵償之。
丁○○共同犯貪污治罪條例第十一條第三項、第一項之交付賄賂
罪，處有期徒刑肆月，如易科罰金，以新台幣壹仟元折算壹日，
褫奪公權貳年。緩刑貳年。
戊○○共同犯貪污治罪條例第七條之違背職務期約賄賂罪，處有
期徒刑伍年陸月，褫奪公權伍年。
林勝添犯貪污治罪條例第七條之違背職務收受賄賂罪，處有期徒
刑伍年拾月，褫奪公權陸年；所得財物新臺幣貳萬元，應追繳沒
收，如全部或一部無法追繳時，以其財產抵償之。
卯○○被訴如理由乙壹、貳、參所示犯罪事實等均無罪。
酉○○被訴如理由乙陸、捌所示犯罪事實等均無罪。
戊○○被訴如理由乙拾、拾壹所示犯罪事實等均無罪。
辰○○、乙○○、申○○、庚○○、丑○○、巳○○、子○○均
無罪。
    事    實
一、卯○○（綽號阿佳）自民國90年1 月起擔任臺北縣政府警察
    局三峽分局鶯歌分駐所警員，並自93年起兼任該分局交通分
    隊車禍處理小組警員，依法得偵查犯罪、執行逮捕、從事道
    路交通稽查、舉發，為依法令從事於公務並有調查職務之人
    員，其於96年1 月13日晚間9 時30分許，在桃園縣鶯歌鎮○○路399 號附近處理交通車禍事故時，發現寅○○有酒後駕
    駛車號WM─725 號機車致不能安全駕駛，並追撞前方車號54
    22─KU號自小客車肇事之情形，明知應依法舉發及依公共危
    險罪名移送偵辦，竟與酉○○基於違背職務收受賄賂之犯意
    聯絡，在址設桃園縣八德市○○○路52號權億汽車修理廠（
    下稱權億汽修廠），由卯○○對寅○○進行酒測並告知寅○○測值已達0.5M G/L，再指示酉○○向寅○○表示：只要交
    付新台幣（下同）30,000元賄款給員警卯○○，即可不遭舉
    發、偵辦其酒駕等語，而共同對於前揭違背職務之行為，向
    寅○○要求賄賂。寅○○聞言，為避免遭偵辦訴追及繳交交
    通罰鍰，乃基於對違背職務行為交付賄賂之犯意而應允，並
    連同自小客車修理費，當場支付現金27,440元（起訴書誤載
    為24,700元）及刷卡15,400元，合計共42,840元（起訴書誤
    載為40,100元）予酉○○，作為使員警卯○○違背職務不予
    偵辦、舉發之代價。酉○○收受寅○○支付之上開賄賂金額
    後，隨即將其中現金11,000元轉交卯○○，並由不知情之妻
    午○○將上情及卯○○尚有14,000元未領等情記載於酉○○
    所有之權億汽車修理廠2007年日記帳（下稱系爭日記帳）中
    ，卯○○乃違背職務，未依規定取締寅○○酒駕行為。嗣酉
    ○○於取得寅○○刷卡銀行撥付之款項後，再於96年1 月15
    日將其餘14,000元交予卯○○，總計卯○○取得違背職務代
    價之賄款為25,000元，酉○○則分得5,000 元，而共同收受
    賄賂。
二、卯○○於96年10月17日深夜至18日凌晨間，在桃園縣鶯歌鎮
    ○○路附近處理交通車禍事故時，發現某名籍不詳之機車騎
    士有酒後致不能安全駕駛機車，並撞擊自小客車右前輪、車
    門肇事之情形，明知應依法舉發及依公共危險罪名移送偵辦
    ，竟與辛○○，及前因業務過失致死案件，經本院以90年度
    交訴字第81號判處有期徒刑5 月，嗣經台灣高等法院以95年
    度交上更一字第4 號駁回上訴確定，於95年10月5 日易科罰
    金執行完畢之未○○，基於違背職務收受賄賂之犯意聯絡，
    以電話通知拖吊業者未○○前往現場拖吊，經該汽修廠負責
    人壬○○之子辛○○開門後，將事故車輛拖吊至宏祈汽修廠
    ，由未○○向該酒駕騎士表示：只要交付含修理費、拖吊費
    、賄款在內，總計40,000元之金額，即可使員警卯○○不舉
    發、偵辦其酒駕行為等語，而共同對於前揭違背職務之行為
    要求賄賂。之後卯○○因該酒駕機車騎士不願支付，乃將之
    帶上警車欲返回派出所偵辦其酒後駕車罪責，該騎士因畏懼
    刑責及為免除交通罰鍰，乃同意再行協商並聯絡其老闆到場
    ，經未○○協商及當場得到卯○○同意後，將前述總金額降
    為30,000元，該騎士乃允諾支付，並由其老闆將30,000元交
    由未○○轉交予辛○○，作為使員警卯○○違背職務不予偵
    辦、舉發代價，而共同違背職務收受賄賂，又卯○○見該騎
    士之老闆已代為支付上開款項，乃違背職務未依規定取締酒
    駕騎士酒後駕車行為，並任由其自行離去。待酒駕騎士離去
    後，卯○○乃表示欲立即取得賄款之意，辛○○於是將其中
    18,000元交予未○○，使其交予卯○○。
三、丁○○於97年2 月10日晚間，因酒後駕車致不能安全駕駛，
    在臺北縣鶯歌鎮○○路附近追撞前方機車而肇事，詎其為避
    免遭偵辦訴追及繳交交通罰鍰，乃基於對違背職務行為交付
    賄賂之犯意，致電友人未○○幫忙處理，未○○遂基於與丁○○共同對違背職務行為交付賄賂之犯意聯絡，撥打電話予
    員警卯○○說明上情並請其到場處理，卯○○乃趕到現場並
    接替原辦理之三峽分局鶯歌分駐所員警蔡明達處理本案。又
    卯○○在確定丁○○之連襟許文一、胞弟丙○○、林永和已
    與傷者家屬達成和解，並由丙○○支付30,000元之賠償後，
    明知應將丁○○依公共危險罪名移送偵辦及依法舉發，竟基
    於違背職務收受賄賂之犯意，在卯○○確認傷者家屬不會追
    究丁○○過失傷害責任後，即示意許文一、丙○○至鶯歌分
    駐所外談話，並在該所一樓外停放警用汽車處，先後向許文
    一、丙○○分別為：要不舉發、偵辦丁○○酒駕行為，必須
    支付其20,000元賄款之表示，而對於前揭違背職務之行為要
    求賄賂，並違背職務，未依規定取締丁○○酒駕之行為，即
    任由丁○○離去。卯○○嗣於97年2 月13日晚間撥打電話予
    未○○，要求收取違法不處理丁○○酒駕之賄款20,000元，
    未○○乃以電話轉知丁○○，經丁○○應允後，即於翌日早
    上至林永和所經營，位於臺北縣鶯歌鎮○○路與鶯桃路口早
    餐店，向不知情之林永和拿取20,000元，再前往鶯歌分駐所
    外，將上開20,000元賄款交付予卯○○，由卯○○當場收受
    ，作為違背職務不予偵辦、舉發丁○○酒駕之代價，而與丁○○共同交付賄賂。
四、卯○○於97年1 月14日晚間處理交通事故時，明知駕駛UTU-
    285 號機車，在台北縣鶯歌鎮○○路566 號前，追撞林才殿
    所駕3N-6587 號自小貨車而肇事之廖敏輝，送醫驗得之血液
    酒精濃度為357mg/dl（經換算其呼氣酒精濃度為1.78mg/l）
    ，有酒後駕車之情形，竟基於登載不實事項於公文書之犯意
    ，於職務上所掌之道路交通事故調查報告表「飲酒情形」欄
    位，填入選項「1.」即「經觀察未飲酒」，將該不實之事項
    虛偽登載，而製作完成該屬於公文書之報告表，且未依規定
    開立舉發違反道路交通管理事件通知單，亦未將廖敏輝公共
    危險案件移送偵辦，足以生損害於道路交通管理及刑事案件
    追訴之正確性。
五、戊○○（綽號總裁）自90年1 月間調派至臺北縣政府警察局
    三峽分局鶯歌分駐所擔任警員，並自93年起兼任該分局交通
    分隊車禍處理小組警員，依法得協助偵查犯罪、執行逮捕、
    從事道路交通稽查、舉發，為依法令從事於公務並有調查職
    務之人員，其於96年11月5 日晚間9 時30分許，在桃園縣鶯
    歌鎮林長壽圖書館附近處理交通車禍事故時，發現某名籍不
    詳駕駛賓士車之人，有酒後駕車致不能安全駕駛而肇事之情
    形，明知應依法舉發及依公共危險罪名移送偵辦，竟以電話
    通知拖吊業者未○○至現場拖吊，而與未○○基於違背職務
    收受賄賂之犯意聯絡，在肇事現場，由未○○向該酒駕車主
    表示：只要交付含拖吊費、賄款在內，總計30,000元之金額
    ，可使員警戊○○不舉發、偵辦其酒駕行為等語，該酒駕車
    主聞言，因畏懼刑責及為免除交通罰鍰，即表示同意支付，
    作為使員警戊○○違背職務不予偵辦、舉發之代價。嗣由未
    ○○將肇事車輛拖吊至於宏祈汽修廠後，在該處告知戊○○
    上情，並約定各自分得15,000元，即戊○○取得15,000元賄
    款，未○○取得11,000～12,000元賄款（未○○分得部分包
    含3,000 ～4,000 元原本應得之拖吊費。），而共同對於前
    揭違背職務之行為要求、期約賄賂，戊○○乃違背職務，未
    依規定取締酒後駕車行為，並任由酒駕車主離去，惟該酒駕
    車主迄今尚未支付上開款項。
六、林勝添自95年初起至96年11月止，擔任台北縣政府警察局三
    峽分局鶯歌分駐所警員，依法得執行犯罪偵查、從事道路交
    通稽查、舉發，為依法令從事於公務並有調查職務之人員，
    其於96年6 月24、25日間某日，經知情之誠正環保有限公司
    （下稱誠正公司）股東吳永正安排（由本院另行審結），與
    祐軒企業有限公司負責人兼誠正公司股東胡賢明（由本院另
    行審結）在誠正公司見面，胡賢明因承作台北縣鶯歌鎮○○○路、二甲路附近某不詳工地（下稱系爭工地）之土方清運
    工程，將於96年6 月28、29日施工，為避免所屬車輛因超載
    土方或污染路面遭警舉發，乃向林勝添表示願依施工天數按
    日支付10,000元，作為員警在施工期間不攔檢、取締其所屬
    車輛之代價；詎林勝添明知車輛運送土方若有超載或污染路
    面情形，應依法舉發，仍基於違背職務收受賄賂之犯意，當
    場應允胡賢明之上開行求，並於同年月27日晚間，在大學城
    釣蝦場，收受胡賢明所交付、作為不攔檢、取締交通違規車
    輛代價之20,000元，而違背職務未於前述系爭工地施工期間
    依規定取締相關交通行為。
七、案經法務部調查局臺北縣調查站報請臺灣板橋地方法院檢察
    署檢察官自動檢舉偵查起訴併追加起訴。
    理    由
甲、有罪部分：
一、犯罪事實一部分：
  (一)證據能力：
  (甲)被告卯○○部分：
  1.證人酉○○、寅○○於調詢之陳述，無證據能力：
    按被告以外之人，於審判外之言詞或書面陳述，除法律有
      規定者外，不得作為證據；又被告以外之人於檢察事務官
      、司法警察官或司法警察調查中所為之陳述，與審判中不
      符時，其先前之陳述具有較可信之特別情況，且為證明犯
      罪事實存否所必要者，得為證據，刑事訴訟法第159 條第
      1 項、第159 條之2 分別定有明文。是被告以外之人於司
      法警察（官）調查中所為之陳述如與審判中相符時，因該
      陳述並不符合刑事訴訟法第159 條之2 有關傳聞例外之規
      定，即不得作為認定本案犯罪事實有無之證據。
    查證人酉○○、寅○○於調詢中關於犯罪事實一部分之陳
      述，對於被告卯○○而言，係屬被告以外之人審判外之陳
      述，為傳聞證據，然與其等於本院審理時之證述為一致。
      是依上開說明，該調詢中之陳述，即不得作為認定本案犯
      罪事實有無之證據，而無證據能力。
  2.證人酉○○、寅○○於偵查中未具結之陳述，無證據能力：
    按證人、鑑定人依法應具結而未具結者，其證言或鑑定意
      見，不得作為證據，刑事訴訟法第158 條之3 定有明文。
      是被告以外之人於偵查中向檢察官所為之陳述，仍應依法
      具結，即依同法第186 條第1 項規定命其具結，使知悉其
      有據實陳述之義務，以擔保其證言之真實性，該供述證據
      始具證據能力，如未踐行人證之法定調查程序，依法自不
      得作為證據（最高法院94年度臺上字第1001號、94年度臺
      上字第1644號等判決意旨參照）。
    查證人酉○○於97年5 月1 日（此部分未經檢察官引用作
      為證據）、同年6 月5 日、寅○○於97年9 月1 日偵查中
      之陳述，皆未經具結，依前開說明，自無證據能力。
  3.證人酉○○、寅○○於檢察官訊問時之結證，有證據能力：
    按詰問權係指訴訟上當事人有在審判庭輪流盤問證人，以
      求發現真實，辨明供述證據真偽之權利，屬於人證調查證
      據程序之一環；與證據能力係指符合法律所規定之證據適
      格，而得成為證明犯罪事實存在與否之證據資格，性質上
      並非相同。被告以外之人於偵查中向檢察官所為之陳述，
      依刑事訴訟法第159 條之1 第2 項之規定，除反對作為證
      據之一方釋明有顯不可信情況外，原則上屬於法律規定為
      有證據能力之傳聞證據（最高法院96年台上字第4064號、
      第3481號判決意旨參照）。
    查關於上開結證，被告卯○○及其辯護人均未釋明有何前
      述之例外情形，本院並依職權審酌酉○○、寅○○2 人所
      為陳述之外部附隨環境、條件，即其當時之偵查筆錄製作
      之原因、過程及功能等，加以觀察其信用性，俱無顯不可
      信之情況，應認皆具有證據能力。且關於上開2 位證人，
      於審判中業經卯○○之辯護人進行主詰問，亦給予卯○○
      對質之機會。是酉○○、寅○○之結證均已經合法調查程
      序，得作為認定本案犯罪事實有無之證據。
  4.系爭日記帳（即權億汽修廠2007年日記帳），有證據能力：
    按除顯有不可信之情況外，從事業務之人於業務上或通常
      業務過程所須製作之紀錄文書、證明文書，得為證據，刑
      事訴訟法第159 條之4 第2 款定有明文。
    查該系爭日記帳為權億汽修廠負責人酉○○之妻午○○針
      對該修理廠每日收入、支出所為之記載【見本院矚訴字第
      2 號卷（以下簡稱本院卷）第259 頁】，屬於業務上製作
      之紀錄文書；雖該日記帳不若有規模公司所製作之帳冊般
      具有一定格式，或附具傳票佐證，或有專責會計、記帳人
      員校對其正確性；然觀諸該日記帳之內容，均於收入、支
      出發生後，即加以記錄，正確性極高；又係以96年行事曆
      格式，且記錄期間長達1 年，若與扣案之權億汽車修理廠
      2006年日記帳合併觀之，相同方式、格式之記錄期間更長
      達2 年；參以該日記帳係偵查機關主動發現犯罪並實施搜
      查後扣案，非酉○○或其妻午○○主動提出，足見各筆收
      入、支出於記載時亦無預見日後可能會被提供作為證據之
      偽造動機，虛偽之可能性極小；且幾近為不間斷、有規律
      、機械性之連續記載，用以記錄營收、支出情形，以明瞭
      損益狀況，堪認係出於營業需要而日常性之記載，以利修
      車廠正常運作，其記載之正確性堪認得以確保。此外，復
      無其他足認該日記帳有何顯不可信之情事，則依上開規定
      ，應認具有證據能力。雖系爭日記帳中亦穿插與業務無關
      之個人性消費、支出，然此係因該修理廠屬於個人、家庭
      經營模式，並未公司化，而無分別修車廠、家庭開銷帳目
      之必要，故混雜為記載，惟此亦不影響帳目記載具有業務
      上製作之紀錄文書之性質。
  (乙)被告酉○○、寅○○部分：
  1.按被告以外之人於審判外之陳述，雖不符前4 條之規定，而
    經當事人於審判程序同意作為證據，法院審酌該言詞陳述或
    書面陳述作成時之情況，認為適當者，亦得為證據，刑事訴
    訟法第159 條之5 定有明文。
  2.對於本判決所引，下列屬於審判外陳述之證據，檢察官、被
    告寅○○、被告酉○○及其辯護人，於審判程序均同意作為
    證據（見本院卷第61、62、347 頁反面），且經本院審酌該
    證據作成情況均無不適當之情形，是依前開規定，認皆得作
    為本案證據。
  (二)訊據被告酉○○、寅○○對於此部分犯罪事實均坦承不諱；
    而被告卯○○則矢口否認有何此部分犯行，辯稱：是酉○○
    假借我的名義向寅○○索賄詐財，實際上我完全沒有參與，
    也沒有拿到任何款項云云。經查：
  1.此部分事實，業據證人即共同被告酉○○於偵查中證稱：卯
    ○○要我去跟車主說看要不要包個紅包，那就不要處理酒駕
    ，也不會開單，卯○○說要收25,000，我去跟車主說，車主
    有同意，當天先支付11,000元，我當場交給卯○○，事後又
    通知卯○○到權億領14,000元這筆款項。帳冊上記載的25,0
    00都是給卯○○的錢等語（見偵(七)卷第69、70頁），及於本
    院審理時到庭證稱：被告卯○○叫我跟酒駕車主寅○○講，
    拿錢可以不處理酒駕，我就跟車主轉達說，你有酒駕，酒駕
    處理員警說可以不用開單，你就包個紅包，讓員警買茶葉，
    而我確實拿25,000元給被告卯○○。就是本件帳冊記載的那
    1 次。帳冊是我叫太太記載的，其中寫的「阿佳」就是指卯
    ○○，記載「阿佳→先收11,000」是指卯○○當天先收11,0
    00的現金。而「未領1,4000─1/15付清」是指我拿到寅○○
    刷卡付的錢，才把14,000元現金付給卯○○等語（見本院卷
    第256 至259 頁）；而與證人即共同被告寅○○於偵查及本
    院審理時所證：當天我在鶯歌鎮○○路，因酒後駕駛車號WT
    M-725 機車追撞前方自小客車發生車禍，警員卯○○到場後
    就跟對方車主講，他有認識的修理廠，並說如果對方車主跟
    我在現場就和解了，到時候我跑掉了，他也不管，並建議對
    方車主將車開去修車廠，所以我和對方車主、卯○○就一起
    去權億汽修廠，到該廠後卯○○就要我在該廠內之辦公室外
    面對著酒測儀器吹氣，並口頭上跟我說酒測值為0.5 ，接著
    我和酉○○即進入辦公室，酉○○就跟我說我的酒測值沒有
    過，會有一些問題，如果買1 斤10,000元的茶葉3 斤給卯○○，那酒駕的事就可以不處理了，所以我當天即支付30,000
    元處理費用及對方車輛約9,000 元到10,000元左右之修理費
    ，其中20,000多元是付現，其餘刷卡；那段時間，卯○○則
    在辦公室外和酉○○之妻泡茶。所以後來我並沒有因酒駕被
    警察開單，也沒被帶回派出所做筆錄或移送到地檢署等語一
    致（見偵(七)卷第81、82頁、本院卷第245 至249 頁），並有
    與2 人供證情節大致相符之系爭日記帳中96年1 月13日關於
    「阿佳→處理晚上10點。5422-KU 吳沈玉〈乙方〉。甲方→
    付19,000『琪』權億－共計＄27,440→含19,000。WM-725寅
    ○○→酒測。」「甲方→刷卡1,5400。阿佳→先收11,000。
    未領14,000－1/15付清。共計＄25,000」之收支記載可憑，
    堪認被告酉○○、寅○○之自白係與真實相符，而得採信。
  2.被告卯○○雖以前詞置辯，惟：
    證人酉○○對己身犯罪及被告卯○○犯行之前開自白、證
      述，亦同時使自己遭受最輕本刑10年以上有期徒刑重罪，
      即違背職務收賄罪之訴追；反之，若僅係卯○○所述之假
      借員警名義詐騙情形，則酉○○僅涉犯法定本刑較輕之詐
      欺罪（5 年以下有期徒刑、拘役或科或併科1, 000元以下
      罰金），衡情通常狀況下一般人斷無做出損人又不利己之
      虛偽證述，是酉○○上開所證即無虛偽捏造之必要；又本
      案並非酉○○主動檢舉供出卯○○，實無誣指卯○○之動
      機；況酉○○與卯○○無仇怨，而無設詞陷害卯○○之可
      能，且由證人寅○○前開證言謂卯○○主動建議其等前往
      權億汽修廠及卯○○當天係在該汽修廠與酉○○之妻午○○泡茶等情（詳見前述理由甲一(二)1.部分），可知卯○○
      與酉○○交情匪淺，絕非卯○○空泛所辯：伊因執行交通
      取締嚴格致遭誣陷云云。
    依證人寅○○前開證述可知（即前述理由甲一(二)1.部分）
      ，被告卯○○發現寅○○有酒駕並肇事之情形，不但未當
      場實施酒測、帶往警局，反而在肇事雙方同意下，將寅○○帶往權億汽修廠，顯然已違反一般員警發現酒駕案件之
      標準處理程序。另由寅○○證稱：卯○○在權億汽修廠進
      行酒測，發現伊酒測值已達0.5 而口頭告知後，並未列印
      酒測單要求伊簽名，或要求查看證件，亦未對伊製作筆錄
      ，反而容任伊於酒測後即與被告酉○○進入汽修廠辦公室
      等語（見本院卷第245 至248 頁）；參以酒測後立即列印
      酒測單，再查看酒駕者身分證件，與酒測之行為，係屬連
      貫、一致之舉動，又卯○○自陳係85年7 月1 日自警專畢
      業（見偵(三)卷第121 頁），案發當時已非初任員警之人，
      斷無因疏忽致未實施上開處理之可能，顯見卯○○當時係
      故意不留下寅○○酒駕之相關紀錄甚明。再由寅○○前開
      關於卯○○告知伊酒測值超過，卻未做任何處理，反倒是
      酉○○隨即向伊索賄，同時間卯○○則在該汽修廠與酉○○之妻泡茶之證述（即前述理由甲一(二)1.部分），足見卯
      ○○之所以僅對寅○○進行酒測卻未留下相關紀錄，係為
      與酉○○相互配合而對寅○○進行索賄。佐以卯○○明知
      且自陳：對於酒駕肇事案件之處理，行政處罰部分，應立
      即開立舉發違反道路交通管理事件通知單及扣車，而刑事
      處罰部分，則應對酒駕者製作筆錄後，再依刑法第185 條
      之3 公共危險罪移送等語（見偵(三)卷第122 頁），當天卻
      未依法將寅○○移送，事後亦未循寅○○在權億汽修廠之
      刷卡資料查明寅○○真實身分，而加以舉發、函送偵辦（
      見偵(七)卷第82頁）之極端不合理狀況，更足證卯○○係因
      收受寅○○前揭關於違背職務之賄賂，始未對寅○○酒駕
      行為依法處理。是以，酉○○前開關於受卯○○指示而向
      寅○○索賄30,000元，並已交付其中25,000元予卯○○之
      證詞，及相符之系爭日記帳記載，即較卯○○空言否認犯
      罪之辯解為可採。
  3.綜上，此部分事證已臻明確，被告卯○○、酉○○、寅○○
    之犯行均堪認定。
  (三)按「因身分或其他特定關係成立之罪，其共同實施或教唆、
    幫助者，雖無特定關係，仍以共犯論」，固為刑法第31條第
    1 項所明定，惟與貪污治罪條例第2 條人員共犯該條例之罪
    者，依該條例處斷，復為貪污治罪條例第3 條所明定。則不
    具依法令從事公務之人員或受公務機關委託承辦公務之人員
    身分，與具備上開身分之人共犯貪污治罪條例之罪，而以該
    條例處斷時，即應優先適用貪污治罪條例第3 條之特別規定
    （最高法院92年度台上字第7376號判決意旨參照）。查被告
    卯○○本案行為時，具警察之身分，依警察法第9 條第3 款
    、第4 款、第7 款規定，得協助偵查犯罪、執行逮捕及從事
    道路交通稽查、舉發之職權，係依法令從事於公務之人員，
    及貪污治罪條例第7 條之有調查犯罪職務之人員；其明知被
    告寅○○有酒駕情事，應依道路交通管理處罰條例規定，予
    以開單告發並移送偵辦，竟與被告酉○○共謀，由酉○○要
    求，最終並收受被告寅○○交付之賄賂後不予舉發、移送，
    而故意違背職務，核被告卯○○此部分所為，係犯貪污治罪
    條例第4 條第1 項第5 款之違背職務收受賄賂罪，而不具公
    務員身分之被告酉○○共犯此部分犯行之所為，係犯貪污治
    罪條例第3 條、第4 條第1 項第5 款之違背職務收受賄賂罪
    ；被告寅○○所為，係犯貪污治罪條例第11條第3 項、第1
    項之行賄罪。被告卯○○、酉○○間就此部分犯行，有犯意
    聯絡及行為分擔，為共同正犯。被告卯○○、酉○○要求、
    期約賄賂之低度行為，應為收受賄賂之高度行為所吸收；又
    被告寅○○期約賄賂之低度行為，應為交付賄賂之高度行為
    所吸收，均不另論罪。
  (四)被告寅○○於96年1 月13日當天共計支付之金額應為42,840
    元，即【現金27,440＋刷卡15,400＝42,840】，此由系爭日
    記帳中有關於「共計＄27,440」「刷卡1,5400」，及證人酉
    ○○於審理時所證：帳冊上記載「共計27,440」應該是指我
    當天收到寅○○支付之現金總數等語可憑（見本院卷第260
    頁）。雖檢察官依寅○○之供述，認定其當天以現金支付之
    金額為24,700元；惟由寅○○於偵、審時所證（見偵(七)卷第
    82頁、見本院卷第248 頁），可知寅○○對確切金額自始無
    法確認，參以系爭日記帳中均無「24,700」或合計後為「24
    ,700 」 之相關數字、記載，故寅○○當日以現金支付之金
    額，自以日記帳有載明之27,440元為可採，故檢察官誤「27
    ,440 元 」為「24,700元」，容有未洽，然尚不影響本案收
    受、交付之賄賂金額（30,000元），併此敘明。
二、犯罪事實二部分
  (一)證據能力：
  (甲)被告卯○○部分：
  1.證人未○○、辛○○、壬○○於調詢之陳述，無證據能力：
    查證人未○○、辛○○於調詢中關於此部分犯罪事實之陳
      述，對於被告卯○○而言，係屬被告以外之人審判外之陳
      述，為傳聞證據，然與其於本院審理時之證述係一致。是
      依前開說明（即前述理由甲一(一)(甲)1.部分），該調詢中
      之陳述，即不得作為認定本案犯罪事實有無之證據，而無
      證據能力。
    查證人壬○○於調詢之陳述，係被告以外之人於審判外之
      言詞陳述，而為傳聞證據，依刑事訴訟法第159 條第1 項
      規定，原則上係屬無證據能力之證據，又其陳述並無同法
      第159 條之2 、第159 條之3 所定例外可取得證據能力之
      情形，故無證據能力。
  2.證人未○○、辛○○於偵查中未具結之陳述，無證據能力：
    按供述證據，如未踐行人證之法定調查程序，依法不得作
      為證據，業經說明如前（即前述理由甲一(一)(甲)2.部分）
      。
    查證人未○○於97年5 月28日、辛○○於97年3 月26日偵
      查中之陳述，皆未經具結，依前開說明，自無證據能力。
  3.證人未○○、辛○○、壬○○於檢察官訊問時之結證，有證
    據能力：
    查關於上開結證，被告卯○○及其辯護人均未釋明有何顯
      不可信情況之例外情形，本院並依職權審酌未○○等3 人
      所為陳述之外部附隨環境、條件，即其當時之偵查筆錄製
      作之原因、過程及功能等，加以觀察其信用性，俱無顯不
      可信之情況，依前開說明（即前述理由甲一(一)(甲)3.部分
      ），應認皆具有證據能力。
    按詰問權之欠缺，非不得於審判中由被告行使以補正，而
      完足為經合法調查之證據；倘被告於審判中捨棄詰問權，
      或證人客觀上有不能受詰問之情形，自無不當剝奪被告詰
      問權行使之可言（最高法院96年台上字第123 號判決意旨
      參照）。查就壬○○部分，被告卯○○及其辯護人均未請
      求傳喚到庭，堪認已捨棄詰問權；而未○○、辛○○部分
      ，則已分別就此部分之犯罪事實，於審判中經卯○○之辯
      護人進行主詰問，亦給予卯○○對質之機會，堪認均已經
      合法調查程序，得作為認定本案犯罪事實有無之證據。
  4.對共同被告壬○○之監聽係屬合法，所得監聽譯文有證據能
    力：
    按有事實足認被告或犯罪嫌疑人有最輕本刑為3 年以上有
      期徒刑之罪嫌，並危害國家安全或社會秩序情節重大而有
      相當理由可信其通訊內容與本案有關，且不能或難以其他
      方法蒐集或調查證據者，偵查中得由檢察官核發通訊監察
      書，96年7 月11日修正前通訊保障及監察法第5 條第1 項
      第1 款、第2 項定有明文。
    查本案係依臺灣板橋地方法院檢察署96年9 月27日96年己○榮玄監（續）字第000521號通訊監察書，就共同被告壬○○持用之0000000000號號行動電話門號所實施之通訊監
      察，監察期間自96年9 月28日至同年10月26日；並依據該
      監聽所得，製作相關通訊監察譯文等情，有上開通訊監察
      書、監聽譯文在卷可稽（見偵(九)卷第1 、2 、5 頁、偵(六)
      卷第14、15頁）。
    本院審諸前開通訊監察書業已載明案由及涉嫌觸犯之法條
      、監察對象、監察之通訊種類及號碼等足資識別之特徵、
      監察處所、監察理由、監察期間、監察方法、聲請機關或
      依職權核發、執行機關、適用法條、監察結果報告等事項
      ，符合前開法定要件；即該監聽之案由係「貪污治罪條例
      」，與本案壬○○所涉貪污治罪條例第3 條、第4 條第1
      項第5 款之違背職務收受賄賂罪嫌相符；而監察之通訊號
      碼，亦係壬○○使用中之門號，並未逾越授權實施監察範
      圍。且該次通訊監察之實施，係在現行通訊保障及監察法
      修正施行前，依當時法律規定，偵查中係由檢察官依司法
      警察機關聲請或依職權核發，則本件監聽既經臺灣板橋地
      方法院檢察署依法核准在案，自屬依法所為之合法監聽，
      而有證據能力。故被告卯○○及其辯護人以上開監聽未經
      法院核准顯非合法云云，即有誤會。
    該監聽錄音係屬合法而有證據能力，已如前述；則將憑機
      械力照錄，未經人為操作，復未伴有個人主觀意見之監聽
      所得錄音內容製成譯文，乃將之轉化為具體文字紀錄，屬
      於由公務員本於職務製作之紀錄文書，觀諸譯文所載亦無
      顯不可信之情況，依刑事訴訟法第159 條之4 第1 款，得
      為證據。況被告卯○○及其辯護人於本院審理時，對96年
      10月18日被告壬○○與被告未○○、辛○○對話之通訊監
      聽譯文，亦不否認其內容為真正，則該監聽譯文自有證據
      能力，得為本案之證據。
  (乙)被告未○○、辛○○部分：
    對於本判決所引，下列屬於審判外陳述之證據，檢察官、被
    告辛○○及其辯護人、被告未○○及其辯護人，於審判程序
    均同意作為證據（見本院卷第61、62、347 頁反面），且經
    本院審酌該證據作成情況均無不適當之情形，是依刑事訴訟
    法第159 條之5 之規定，認皆得作為本案證據。
  (二)訊據被告未○○對此部分之犯罪事實坦承不諱；而被告卯○○、辛○○則矢口否認有何此部分犯行，卯○○辯稱：是未
    ○○假借我的名義詐財索賄，實際上我並沒有參與，也沒有
    收到款項；何況此部分犯罪時、地、事由、行賄者均不明，
    顯然係未○○等人所杜撰云云；辛○○辯稱：我只有幫忙開
    門，讓卯○○、未○○等人進入宏祈汽修廠而已，並無共同
    收賄行為云云。經查：
  1.此部分事實：
    業據證人即共同被告未○○分別於偵查及本院審理時均自
      白犯行並證述明確，核與證人即共同被告辛○○於偵、審
      中供證：96年10月18日0 時44分25秒許、同日1 時57分16
      秒許的監聽譯文，是我和父親壬○○的通話內容，其中提
      到的警察是指卯○○。當時是父親叫我過去宏祈汽修廠開
      門，讓未○○將酒駕肇事機車及被該機車騎士撞壞的汽車
      拖吊進場，由於機車騎士是酒駕肇事，未○○就向該酒駕
      騎士表示包含給警察之不處理酒駕賄款、修理費、拖吊費
      ，總共需要40,000元，酒駕騎士原本認為金額太高，不願
      意支付，而被卯○○帶上警車，要辦他酒駕，是後來該騎
      士表示願意協商金額付款，才又被帶下警車，該騎士就通
      知他的老闆到場，並經未○○向卯○○求情，卯○○允諾
      後，將總金額降為30,000元，由該騎士的老闆付款後才離
      開。之後汽修廠只剩下我、未○○、卯○○3 人，當時卯
      ○○就問未○○是要現場分錢還是隔天再拿錢，未○○說
      都可以，卯○○表示現場拿錢好了，因為我認為合作模式
      就是警察拿6 成，所以就拿18,000元給未○○，由未○○
      當場交給卯○○等語（見偵(三)卷第54至56、74頁、本院卷
      第326 頁背面、327 頁），及證人壬○○所證：96年10月
      18日0 時29分50秒許、同日0 時35分58秒許的監聽譯文，
      是我和拖吊車司機未○○的通話內容。當天是未○○打電
      話給我表示鶯歌分駐所的員警卯○○要他前往鶯歌鎮○○
      路車禍事故現場拖吊，未○○將汽車拖回宏祈汽修廠，雙
      方車主有協調和解事宜，最後談妥酒駕士要支付含賄賂卯
      ○○款項在內之30,000元。後來錢是由辛○○收取，之後
      卯○○拿走其中18,000元等語均相符（見偵(二)卷第219 、
      220 、304 頁），並有與辛○○、未○○、壬○○證述情
      節一致之本案發生經過之下列4 則監聽譯文在卷可憑（見
      偵(六)卷第14、15頁），堪信卯○○、未○○、辛○○確有
      此部分犯罪事實所載之犯行無訛。
      (1)於96年10月18日上午0 時29分50秒許，持0000000000號
        門號之壬○○（下簡稱海）與持0000000000號門號之未
        ○○（下簡稱福）聯絡內容：
      「福：我阿正。
        海：嘿，阿正。
        福：現在阿佳，鶯歌所的阿佳，現在有拖一台酒醉撞倒
            的，撞倒摩托車。
        海：嘿。
        福：說明天要估價。
        海：嘿。
        福：說摩托車也要順便估。
        海：他打給你的喔？
        福：嘿，阿佳打電話給我。
        海：好啊，好啊。
        福：好，你，轎車不嚴重啦。
        海：喔，好，我明天估一估。
        ……（省略壬○○與未○○繼續討論無關之內容）
        海：你說他酒駕喔?
        福：嘿，酒駕的。
        海：喔，好，那我知道，你明天早一點去的時候，你跟阿
            瑞說一下。
        福：嘿啊，問題是它不嚴重咧。
        海：我知道啦，你叫他慢一點報給車主啦。
        福：喔，叫他慢一點報給車主。
        海：嘿啦。
        福：好。」
      (2)於96年10月18日上午0 時35分58秒許，持上述門號之壬○○（下簡稱海）與未○○（下簡稱福）聯絡內容：
      「福：海哥，你叫你兒子來開門。
        海：好，我馬上叫他去開門。
        福：嘿，我在外面等。
        海：好。」
      (3)於96年10月18日上午0 時44分25秒許，持上述門號之壬○○（下簡稱海）與持號0000000000門號之辛○○（下
        簡稱相）聯絡內容：
      「海：你過去開，阿正……。
        相：阿正跟他說4 萬啦。
        海：好啦，好啦。
        相：他分期咧，他先拿2 萬，剩下2 萬要分期。
        海：好，要簽本票就對了啦。
        相：好啦。
        海：或者開票也可以。
        相：好。」
      (4)於96年10月18日上午1 時57分16秒許，持上述門號之壬○○（下簡稱海）與辛○○（下簡稱相）聯絡內容：
      「海：喂。
        相：嘿，3 萬啦。
        海：他拿3 萬喔？
        相：嘿啦，那個警察拿1 萬8 去了。
        海：喔，我知道，我知道，電話不要亂講，那是他們的
            事情，你就這樣處理就好。
        相：阿明天車子做……。
        海：嘿啊，你就先做。
        相：喔。
        海：你不要在電話中亂講。
        相：好啦。
        海：好。」
    至於證人未○○於偵訊之初，雖曾證稱：不知道向酒駕騎
      士要求之金額有無包括支付予卯○○之賄款云云；然查上
      開金額係由未○○向酒駕騎士開價索取，怎有可能不知該
      金額是否包括欲支付予員警之賄款，否則如何計算金額之
      多寡？從而，足見未○○上開所言係屬推諉之詞，復與其
      本身之後於偵、審時相符之證述，及證人辛○○自始一貫
      之證述相違，自難採信。又壬○○於97年3 月26日偵訊時
      雖曾證稱：96年10月18日辛○○向我表示警察拿18,000元
      ，是因為那名車主很可憐，警察希望我只收材料費就好了
      ，我同意才拿18,000元請警察代為退還云云；然依當日辛○○與壬○○通聯內容（見偵(六)卷第14、15頁），全然未
      見有關討論返還修車費用之內容，而與壬○○前開所證顯
      然不符，難信為真；況壬○○若欲返還修車費用，則直接
      令辛○○或未○○交予該酒駕騎士即可，何有交予卯○○
      之必要，且壬○○又何需於通話時對辛○○稱「那是他們
      的事情」及「你不要在電話中亂講」等語，足見壬○○97
      年3 月26日偵訊內容，顯為畏罪同時欲掩護被告卯○○犯
      行而證述不實，其證言自應以其於該次偵訊後所證、且與
      未○○、辛○○證述相符者為可採。
  2.被告卯○○雖以前詞置辯，惟：
    依上開4 則監聽譯文內容，及證人壬○○、未○○、辛○○於偵審中關於上開監聽內容之解釋（詳見前述理由三(二)
      1.部分），可知96年10月17日深夜至翌日凌晨間，確有一
      自小客車駕駛人，因酒後駕車致與機車發生碰撞，而為被
      告即鶯歌分駐所員警卯○○查獲，經卯○○電話聯絡被告
      未○○於96年10月18日凌晨拖吊至宏祈汽修廠，但因被告
      壬○○不在，乃由被告辛○○開門；又原本卯○○要求酒
      駕者支付不處理酒駕事件之金額為40,000元，最後僅由未
      ○○收取30,000元，並由卯○○分得並取走18,000元等情
      。按本案並非未○○、辛○○、壬○○主動檢舉並供出卯
      ○○，實難想像該3 人有事先偽造不實通話內容之可能，
      故該監聽譯文之內容應屬可信；且壬○○、未○○、辛○○關於該監聽內容之解釋均相符，復無不合情理之處，亦
      堪採信。是以，卯○○此部分犯罪時間為96年10月18日凌
      晨，地點為宏祈汽修廠，犯行係違背應將酒駕肇事者移送
      偵辦並舉發之職務，而收取賄18,000元之賄賂對價，均已
      臻明確；另行賄者之名籍雖屬不詳，然此係因卯○○為掩
      飾其犯行，同時違背其應予舉發、偵辦之職務，乃未留下
      酒駕行賄者之相關紀錄，致無法追查，惟仍不影響確有該
      酒後駕駛機車肇事之行賄者存在之事實。則卯○○辯稱此
      部分犯罪時、地、事由等均不明，顯屬杜撰云云，即非可
      採。
    證人辛○○已證稱：96年10月18日事發當天員警卯○○有
      到宏祈汽修廠，而且剛開始酒駕騎士不願意支付不處理酒
      駕之賄款時，還被卯○○帶上警車，要辦他酒駕，是後來
      酒駕騎士表示願意付錢，才又下警車被帶到宏祈汽修廠，
      由未○○跟卯○○拜託降為30,000元，經卯○○同意，並
      當場要求分錢後拿了其中18,000元，而未將酒駕騎士一同
      帶到警局，即任其自行離去等語明確（見偵(三)卷第55、56
      、74頁、本院卷第326 頁背面、327 頁），核與證人未○○所證：當天肇事的機車騎士有喝酒，就連同卯○○等一
      同至宏祈汽修廠處理，事先我有打電話跟壬○○說。監聽
      譯文所提到的「阿佳」就是指卯○○。過程中卯○○有對
      該酒駕騎士所提出、包含不處理酒駕賄賂的金額點頭表示
      同意，並拿走其中18,000元，而沒有將該酒駕騎士帶至警
      局等語相符（見偵(三)卷第23、74頁、本院卷第318 、318
      頁背面、322 、322 頁背面）；再由案發後辛○○立即以
      電話向壬○○報告稱「那個警察（指卯○○，已據辛○○
      於審理時證述在卷，見本院卷第326 頁背面）拿1 萬8 去
      了」等語之96年10月18日上午1 時57分16秒之通聯譯文，
      及辛○○、壬○○通聯時，應未曾思及彼此通話內容已遭
      監聽，日後將被提出作為證據，而無作假可能等情；佐以
      卯○○明知且對於酒駕肇事案件之處理，應開立舉發違反
      道路交通管理事件通知單及扣車，並對酒駕者製作筆錄，
      再依公共危險罪移送（見偵(三)卷第122 頁），當日卻未將
      酒駕騎士帶往警局，亦未扣車，之後更任由該酒駕者自由
      離去之極端不合理狀況；及證人未○○對己身犯罪及被告
      卯○○犯行之前開自白、證述，亦同時使自己遭受最輕本
      刑10年以上有期徒刑之違背職務收賄罪重罪之訴追，而證
      人未○○、辛○○復均已具結作證，若上開不利卯○○之
      指證係屬虛偽，未○○等2 人尚須負擔7 年以下有期徒刑
      之偽證罪罪責，衡情通常狀況下一般人斷無做出損人又不
      利己之虛偽證述等情，足證證人未○○、辛○○前開之證
      述係屬可採，則被告卯○○辯稱未參與索賄，亦不知情云
      云，顯非屬實。
  3.被告辛○○雖以前詞置辯，惟其當日係與卯○○、未○○、
    酒駕騎士同在宏祈汽修廠，嗣後並收受被告未○○轉交、該
    騎士交付、含不處理酒駕款項在內之30,000元，再透過未○○將其中18,000元賄款交予被告卯○○等情，已如前述，並
    經辛○○供稱：未○○向酒駕機車騎士收錢的時候，我有在
    場，未○○先將錢交給我，我再將其中18,000元交給未○○
    ，要他轉交給卯○○，因為合作模式就是警察拿6 成，所以
    我才拿18,000元給未○○，要他轉交，他就現場交給卯○○
    等語（見偵(三)卷第74頁、本院卷第326 、327 頁），堪信為
    真實。又證人壬○○已證稱：維修費用有包含不處理酒駕的
    賄款，並先由宏祈汽修廠收取後，再將款項交給警察等語（
    見偵(二)卷第219 頁）及稱：通訊監察譯文中，辛○○有說拿
    一筆18,000元給警察，是我請辛○○跟車主拿不處理酒駕的
    賄款等語明確（見偵(二)卷第219 頁），再由辛○○自承：鶯
    歌分駐所處理車禍小組與宏祈汽修廠存有默契，如果有酒駕
    事件發生，警察會通知拖吊車業者到現場把車拖回宏祈汽修
    廠，處理的警員會主動跟拖吊車業者說該次不處理酒駕者責
    任他要拿多少費用，再由拖吊業者跟車主開口要，金額包括
    要給警察作為不處理酒駕的賄賂，因為之前卯○○有跟未○○說警察的部分固定要拿6 成，所以96年10月18日那一天我
    收了30,000元，才會讓卯○○拿走其中18,000元等語（見偵
    (二)卷第29頁、偵(三)卷第56頁），可見辛○○自始即知悉該酒
    駕騎士交予宏祈汽修廠的「維修費」包括要交付予員警之賄
    款，且宏祈汽修廠與員警間存有「先由該汽修廠向酒駕者收
    取含賄賂在內之修理費，再將賄賂即6 成之修理費交付員警
    」之默契，惟仍收受未○○轉交之賄款，足見辛○○收取該
    賄款時，主觀上係基於「依默契先代向酒駕者收取賄款，之
    後再交付」之犯意，客觀上並有「代收受賄款」之行為，而
    與卯○○、未○○有違背職務收受賄賂之犯意聯絡及行為分
    擔，而屬本案共犯之角色；是辛○○辯稱其僅有幫助之犯行
    云云，即非可採。
  4.綜上，此部分事證已臻明確，被告卯○○、未○○、辛○○
    之犯行均堪認定。
  (三)核被告卯○○所為，係犯貪污治罪條例第4 條第1 項第5款
    之違背職務收受賄賂罪；而不具公務員身分之被告未○○、
    辛○○與被告卯○○共犯此部分犯行之所為，均係犯貪污治
    罪條例第3 條、第4 條第1 項第5 款之違背職務收受賄賂罪
    。按刑事訴訟法第300 條所謂變更法條，係指罪名之變更（
    最高法院95年度台上字第6767號判決意旨參照）。查本案檢
    察官對於被告辛○○係以違背職務收受賄賂罪之正犯提起公
    訴，雖經檢察官當庭更正為該罪之幫助犯，然經本院審理結
    果認屬該罪之正犯，其罪名仍為相同，僅行為態樣有正犯、
    從犯之分，依前開判決說明，自無庸引用刑事訴訟法第300
    條。又被告卯○○、未○○、辛○○要求、期約賄賂之低度
    行為，應為收受賄賂之高度行為所吸收，不另論罪；而被告
    卯○○、未○○、辛○○間就此部分犯行，有犯意聯絡及行
    為分擔，為共同正犯。再者，向酒駕騎士索取包含不處理酒
    駕賄款在內之金額，及收取該騎士老闆代支付之30,000元者
    ，均係未○○，並在取得後才轉交被告辛○○，嗣由辛○○
    將被告卯○○應得之賄款18,000元，交由未○○轉交卯○○
    等情，業如前述，並據未○○於審理時證述在卷（見本院卷
    第318 頁），核與辛○○一貫之供證相符（見偵(三)卷第28頁
    背面、54至56、74頁、本院卷第327 頁）；是以公訴人誤為
    係未○○、辛○○一同向酒駕機車騎士索取，又30,000元係
    酒駕者直接交付予辛○○，再由辛○○將其中18,000元直接
    交予卯○○，皆有誤會，併此敘明。
三、犯罪事實三部分
  (一)證據能力：
  (甲)被告卯○○部分：
  1.證人未○○、林永和、許文一於調詢之陳述，無證據能力：
    查證人未○○於調詢中關於犯罪事實三部分之陳述，對於
      被告卯○○而言，係屬被告以外之人審判外之陳述，為傳
      聞證據，然與其於本院審理時之證述一致。是依前開說明
      （即前述理由甲一(一)(甲)1.部分），該調詢中之陳述，即
      不得作為認定本案犯罪事實有無之證據，而無證據能力。
    查證人林永和、許文一於調詢之陳述，係被告以外之人於
      審判外之言詞陳述，而為傳聞證據，依刑事訴訟法第159
      條第1 項規定，原則上係屬無證據能力之證據，又其陳述
      並無同法第159 條之2 、第159 條之3 所定例外可取得證
      據能力之情形，故無證據能力。
  2.證人未○○、丁○○於偵查中未具結之陳述，無證據能力：
    按供述證據，如未踐行人證之法定調查程序，依法不得作
      為證據，業經說明如前（即前述理由甲一(一)(甲)2.部分）
      。
    查證人未○○於97年5 月28日、丁○○於97年9 月1 日偵
      查中之陳述，皆未經具結，依前開說明，自無證據能力。
  3.證人未○○、丁○○、林永和、丙○○、許文一於檢察官訊
    問時之結證，有證據能力：
    查關於上開結證，被告卯○○及其辯護人均未釋明有何顯
      不可信情況之例外情形，本院並依職權審酌未○○等5 人
      所為陳述之外部附隨環境、條件，即其當時之偵查筆錄製
      作之原因、過程及功能等，加以觀察其信用性，俱無顯不
      可信之情況，依前開說明（即前述理由甲一(一)(甲)3.部分
      ），應認皆具有證據能力。
    按詰問權之欠缺，非不得於審判中由被告行使以補正，而
      完足為經合法調查之證據；倘被告於審判中捨棄詰問權，
      或證人客觀上有不能受詰問之情形，自無不當剝奪被告詰
      問權行使之可言（最高法院96年台上字第123 號判決意旨
      參照）。查就林永和、許文一部分，被告卯○○及其辯護
      人均未請求傳喚到庭，堪認已捨棄詰問權；而未○○、丁○○、丙○○部分，則已分別就此部分之犯罪事實，於審
      判中經卯○○之辯護人進行主詰問，亦給予卯○○對質之
      機會，堪認均已經合法調查程序，得作為認定本案犯罪事
      實有無之證據。
  (乙)被告未○○、丁○○部分：
    對於本判決所引，下列屬於審判外陳述之證據，檢察官、被
    告丁○○、被告未○○及其辯護人，於審判程序均同意作為
    證據（見本院卷第61、62、347 頁反面），且經本院審酌該
    證據作成情況均無不適當之情形，是依刑事訴訟法第159 條
    之5 之規定，認皆得作為本案證據。
  (二)訊據被告未○○、丁○○對於此部分犯罪事實均坦承不諱；
    而被告卯○○則矢口否認有何此部分犯行，辯稱：丁○○及
    其家屬都是與未○○接觸，所以是未○○假借我的名義詐財
    ，實際上我完全沒有參與，也沒有拿到任何款項云云。經查
    ：
  1.此部分事實，業據證人即共同被告未○○、丁○○分別於偵
    查及本院審理時均自白犯行並證述明確，核與證人林永和、
    許文一於偵查中所證，及證人丙○○於偵查及本院審理時所
    證之情節皆大致相符，而堪採信。
  2.被告卯○○雖以前詞置辯，惟：
    證人即97年2 月10日丁○○交通事故發生後有到場之丙○○，已於偵查及本院審理時證稱：97年農曆春節大年初四
      ，我接到二嫂電話說大哥丁○○在鶯歌鎮○○路追撞機車
      ，於是趕到現場，當時丁○○看起來微醺，而二哥林永和
      及許文一也都已經在場，我們去醫院探視過傷者後，再一
      起到鶯歌分駐所，先在該所二樓和傷者的先生和解並交付
      30,000元，之後卯○○才拍我和許文一要我們下樓，到該
      所一樓外停放警用汽車處時，卯○○跟我說如果要不處理
      丁○○酒駕責任，必須支付20,000元萬元對價，卯○○這
      麼說時，許文一也在場，但他在抽煙，所以他有沒有聽到
      ，我就不清楚了等語（見偵(七)卷第126 頁、本院卷第331
      頁），核與當時亦在場之許文一於偵查結證稱：當天在鶯
      歌分駐所時，處理的警員卯○○把我叫出去並說，如果想
      不追究丁○○酒駕責任，要拿出20,000元處理費，因為我
      認為涉及到錢無法作主，就請他跟丙○○談；後來我站在
      旁邊，就聽到卯○○也是跟丙○○說如果不要追究丁○○
      酒駕責任，必須拿出20,000元處理費等語相符（見偵(三)卷
      第16頁、偵(七)卷第125 頁）。參以丙○○、許文一與被告
      卯○○素無仇怨，此事件發生前甚至互無關連，斷無甘冒
      受偽證重罪訴追之風險而設詞構陷卯○○之可能，足見該
      兩人所證係屬可採，故卯○○確有親自要求違背職務之賄
      賂無疑，則卯○○辯稱其不知情，均係未○○一人所為云
      云，顯與事實不符，自無可採。
    證人即共同被告未○○已證稱：那天我是接到朋友丁○○
      電話拜託，才打電話給卯○○，拜託他到現場處理，並請
      託不要依法處理丁○○酒駕行為。後來在97年2 月13日晚
      上卯○○打電話給我問說為什麼還沒有拿到約定的20,000
      元，我才依序打電話聯絡丁○○、林永和，並在隔天早上
      到林永和早餐店拿取丁○○欲交付卯○○之賄款20,000元
      ，再將該20,000元在鶯歌分駐所外交給卯○○等語（見偵
      (三)卷第23頁、本院卷第319 頁背面、第324 頁背面），其
      證稱應被告卯○○要求而交付之金額，恰與丙○○、許文
      一上開所證卯○○要求之賄賂金額相同（詳見前述理由甲
      三(二)2.部分），足見未○○上開證言係屬可採。加以被
      告丁○○當天酒醉之情形十分明顯，以致於到場之林永和
      （見偵(七)卷第112 頁）、丙○○（見偵(七)卷第126 頁）、
      許文一（見偵(三)卷第2 頁、本院卷第329 頁背面），僅觀
      察丁○○之外觀即均能知悉丁○○酒醉情事，然卯○○身
      為有相當查緝經驗之處理本案員警，卻始終未對丁○○進
      行酒測，已據許文一證稱：從車禍現場到離開鶯歌派出所
      ，處理的員警卯○○都沒有對丁○○進行酒測等語（見偵
      (三)卷第17頁），核與證人丁○○所證相符（見偵(三)卷第8
      頁）；佐以丁○○亦未曾因該酒駕肇事案件被帶至警局、
      或受警詢、偵訊而製作筆錄、或收受傳票、舉發通知單等
      情，亦據丁○○於偵、審時證述明確（見偵(三)卷第8 頁、
      偵(七)卷第128 頁、本院卷第329 頁），顯然與員警處理其
      他酒駕肇事案件全然不同，更足以佐證證人未○○上開關
      於卯○○已收受丁○○賄款之證述為可信，否則卯○○斷
      無單獨對其所處理之丁○○酒駕行為不予訴追、舉發之理
      。故卯○○辯稱未收到賄款云云，即非屬實。
  3.綜上，被告卯○○所辯顯屬畏罪卸責之詞，復與事實不符，
    自無從採信，加以此部分事證已臻明確，故被告卯○○、未
    ○○、丁○○之犯行均堪予認定。
  (三)核被告卯○○所為，係犯貪污治罪條例第4 條第1 項第5 款
    之違背職務收受賄賂罪；被告未○○、丁○○所為，係犯貪
    污治罪條例第11條第3 項、第1 項之行賄罪。查被告未○○
    於97年2 月13日接獲被告卯○○電話後，雖有於翌日至林永
    和早餐店拿取丁○○欲交付卯○○之賄款20,000元之事實，
    業如前述；然未○○上開舉動之主觀犯意不限於替卯○○向
    丁○○收受賄賂一端，即出於代丁○○交付賄賂亦有可能，
    是以徒憑被告有拿取賄款再交付卯○○之客觀事實，顯不足
    以認定被告即係基於與卯○○違背職務收受賄賂之犯意聯絡
    下所為；況未○○之所以會涉及此部分犯罪事實，係因接獲
    友人丁○○之電話請託，且未○○並無索取賄賂之行為，亦
    未因此而獲有利益，則本於罪疑唯輕之法理，自應論以較輕
    之對公務員違背職務行為交付賄賂罪。是公訴意旨認被告未
    ○○此部分所為係犯貪污治罪條例之違背職務收受賄賂罪，
    容有誤會，惟因起訴之基本事實相同，爰變更起訴法條。被
    告未○○、丁○○間就此部分犯行，有犯意聯絡及行為分擔
    ，為共同正犯。被告卯○○要求、期約賄賂之低度行為，應
    為收受賄賂之高度行為所吸收；又被告未○○、丁○○期約
    賄賂之低度行為，應為交付賄賂之高度行為所吸收，均不另
    論罪。
四、犯罪事實四部分
  (一)證據能力：
    對於本判決所引，下列屬於審判外陳述之證據，檢察官、被
    告卯○○及其辯護人，於審判程序均同意作為證據（見本院
    卷第217 、347 頁反面），且經本院審酌該證據作成情況均
    無不適當之情形，是依刑事訴訟法第159 條之5 之規定，認
    皆得作為本案證據。
  (二)訊據被告卯○○矢口否認有何此部分犯行，辯稱：我不是到
    現場處理的員警，我是在恩主公醫院才接手一併處理本案，
    因為在醫院看到廖敏輝時，我與他相隔有一段距離，沒有聞
    到他身上有酒味，才沒進行酒測或跟醫院調閱酒測報告，而
    沒發現他有酒駕，就直接登載「經觀察未飲酒」，以上情形
    實在是屬於無心之過云云。經查：
  1.此部分事實，業據證人廖敏輝於警詢及偵查中均證稱：我因
    為前一天就開始喝酒，陸續喝到當天早上5 點多，所以下班
    回家時，在臺北縣鶯歌鎮○○路566 號前，才會因酒醉追撞
    林才殿駕駛之3N-6587 自小貨車，而被送到恩主公醫院急救
    ，當天在醫院處理員警卯○○有來看我，我出院後，卯○○
    還打電話通知我到鶯歌分駐所，說要與對方車主談和解事宜
    。於是我便於97年1 月21日到鶯歌分駐所簽和解書，那時卯
    ○○才出示恩主公醫院生化檢驗報告，並跟我說我有酒後駕
    車情形，因為對方車主林才殿早已經事先簽好和解書了，我
    就回答卯○○說「和解書都簽完了，現在跟我說這個要怎麼
    辦」，卯○○聽完沒講話，並讓我離開，沒有要我支付任何
    金錢，之後也沒有以公共危險罪移送我等語屬實（見偵(四)卷
    第9 、10、39、40頁），並有被告卯○○於其中「飲酒情形
    」欄位，填入選項「1.」即「經觀察未飲酒」之臺北縣政府
    警察局三峽分局道路交通事故調查報告表、載明廖敏輝97年
    1 月14日晚間9 時17分驗得之血液酒精濃度為357mg/dl 之
    恩主公醫院生化檢驗報告各1 份在卷可憑（見偵(四)卷第26、
    32頁），堪信為真實。
  2.被告卯○○雖以前詞置辯；然就交通事故當事人雙方進行酒
    測，以究明是否涉有公共危險刑責及釐清交通事故責任，為
    員警處理交通事故之標準作業流程，業經證人即鶯歌分駐所
    所長李俊民證述明確（見偵(七)卷第18、19頁），且卯○○供
    陳自93年起即支援車禍處理小組（見偵(三)卷第135 頁），足
    認至此事故發生時已累積多年處理交通事故經驗，斷無不知
    應實施酒測之可能，此由被告自承當日有對該交通事件另一
    當事人林才殿進行酒測（見偵(四)卷第45頁），核與林才殿所
    證相符（見偵(四)卷第13頁），可資佐證；則依前述及以卯○○之經驗，怎有因不知而未對追撞停等紅燈之林才殿致車毀
    ，肇事情節較為嚴重，顯可疑為係酒後駕車之廖敏輝進行酒
    測之可能？何況依廖敏輝之外觀，即可得知其有飲酒等情，
    已據證人林才殿於警、偵訊時證述明確（見偵(四)卷第13、36
    頁）；又事故當日卯○○亦有查看廖敏輝狀況，及與廖敏輝
    診治醫師談話之舉動，均為卯○○所自陳（見偵(四)卷第5 頁
    ），則在此情形下，卯○○仍稱並未發現廖敏輝有飲酒之狀
    況，實屬無法想像。又縱使卯○○當日因其他事由未及對廖
    敏輝進行酒測，亦可於日後調取恩主公醫院生化檢驗報告即
    可明瞭廖敏輝酒駕情形；惟卯○○仍捨此不為，逕於道路交
    通事故調查報告表中之「飲酒情形」欄位，填入選項「1.」
    即「經觀察未飲酒」，凡此均足見卯○○知悉廖敏輝有酒後
    駕車之情事，而其所為上開悖於真實之填載，係出於故意無
    訛；則證人廖敏輝上開關於：卯○○有提出恩主公醫院生化
    檢驗報告為憑，並說我當天有酒駕等語（詳見前述理由甲四
    (二)1.部分）之證述，即屬真實，得予採信，而卯○○前揭與
    事實不符之辯解，顯屬事後卸責之詞，自無足採。
  3.綜上，此部分事證已臻明確，被告卯○○之犯行堪予認定。
  (三)核被告卯○○所為，係犯刑法第213 條之公務員登載不實文
    書罪。
五、犯罪事實五部分
  (一)證據能力：
  1.證人壬○○、辛○○調詢之陳述，無證據能力：
    查證人壬○○、辛○○於調詢之陳述，係被告以外之人於審
    判外之言詞陳述，而為傳聞證據，依刑事訴訟法第159 條第
    1 項規定，原則上係屬無證據能力之證據，又其陳述並無同
    法第159 條之2 、第159 條之3 所定例外可取得證據能力之
    情形，故均無證據能力。
  2.證人未○○調詢之陳述，有證據能力：
    按被告以外之人於檢察事務官、司法警察官或司法警察調
      查中所為之陳述，與審判中不符時，其先前之陳述具有較
      可信之特別情況，且為證明犯罪事實存否所必要者，得為
      證據，刑事訴訟法第159 條之2 定有明文。
    查證人未○○於調詢時所為之證述，其中關於是否拖吊前
      即與被告戊○○談好賄款金額乙節，與其於98年3 月6 日
      本院審理中到庭證述並不相符。本院審酌前開調詢陳述之
      際，未○○較無時間、機會預先編造說詞掩蓋事實，其證
      述內容亦未為被告戊○○或相關人等知悉，無受請託、威
      脅、利誘或以其他方式進行干預之情事，而最接近真實；
      又陳述皆出於真意，並無違法取供情事。故認其前於調詢
      中所為陳述，具有較可信之特別情況，且與本案待證事實
      具有關聯性，並為證明被告戊○○犯罪事實所必要，依刑
      事訴訟法第159 條之2 之規定，自得作為證據。
  3.證人未○○於偵查中未具結之陳述，無證據能力：
    按供述證據，如未踐行人證之法定調查程序，依法不得作為
    證據，業經說明如前（即前述理由甲一(一)(甲)2.部分）。查
    證人未○○於97年5 月28日偵查中之陳述，未經具結，依前
    開說明，自無證據能力。
  4.證人未○○、壬○○、辛○○於檢察官訊問時之結證，有證
    據能力：
    查關於上開結證，被告戊○○及其辯護人均未釋明有何顯
      不可信情況之例外情形，本院並依職權審酌未○○等2 人
      所為陳述之外部附隨環境、條件，即其當時之偵查筆錄製
      作之原因、過程及功能等，加以觀察其信用性，俱無顯不
      可信之情況，依前開說明（即前述理由甲一(一)(甲)3.部分
      ），應認皆具有證據能力。
    按詰問權之欠缺，非不得於審判中由被告行使以補正，而
      完足為經合法調查之證據；倘被告於審判中捨棄詰問權，
      或證人客觀上有不能受詰問之情形，自無不當剝奪被告詰
      問權行使之可言（最高法院96年台上字第123 號判決意旨
      參照）。查就壬○○、辛○○部分，被告戊○○及其辯護
      人均未請求傳喚到庭，堪認已捨棄詰問權；而未○○部分
      ，則已就此部分之犯罪事實，於審判中經戊○○之辯護人
      進行主詰問，亦給予戊○○對質之機會，堪認均已經合法
      調查程序，得作為認定本案犯罪事實有無之證據。
  5.查關於證人未○○、壬○○於96年11月5 日晚間9 時54分28
    秒許通話之監聽譯文，係屬於審判外陳述之傳聞證據，公訴
    人、被告戊○○及其辯護人於審判程序均同意作為證據（見
    本院卷第93、347 頁反面），且經本院審酌監聽譯文則係依
    監聽錄音內容逐字照錄，依其作成之情況，虛偽之可能性均
    極低，故以之為證據並無不當，是依刑事訴訟法第159 條之
    5 之規定，認得作為本案證據。
  (乙)被告未○○部分：
    對於本判決所引，下列屬於審判外陳述之證據，檢察官、被
    告未○○及其辯護人，於審判程序均同意作為證據（見本院
    卷第61、62、347 頁反面），且經本院審酌該證據作成情況
    均無不適當之情形，是依刑事訴訟法第159 條之5 之規定，
    認皆得作為本案證據。
  (二)訊據被告未○○對此部分之犯罪事實坦承不諱；而被告戊○○則矢口否認有何此部分犯行，辯稱：都是未○○一人所為
    ，我完全沒有參與，我既沒有向任何人表示過要收取不處理
    酒駕責任代價之賄款，也沒有同意未○○向酒駕車主收取，
    當時是因我沒有聞到該事故車主身上有酒味，加上車主行為
    也很正常，才未依酒駕程序處理該事故云云。經查：
  1.此部分事實：
    業據證人即共同被告未○○分別於調詢及偵訊、審理時均
      自白犯行並證述稱：通聯中我告訴壬○○「拖吊費有沒有
      ，我說好了，三萬啦」，是指我已經跟鶯歌分駐所警員戊○○說好了，有得到戊○○同意，以30,000元作為不處理
      當天酒駕車主酒駕責任的對價，也經車主現場同意，因為
      我與壬○○的默契就是以「拖吊費」代表「與警方講好不
      處理酒駕的賄款」，所以電話中才會那樣講；又通聯中提
      到「這部分我和總裁一人一半啦」，是指我與戊○○已講
      好平分該筆賄款，即每人15,000元，這樣戊○○就不會處
      理車主酒駕的問題。但後來車主不願支付原先談好的金額
      ，連車子也不願維修，所以戊○○和我至今都沒有拿到該
      筆賄款等語（見偵(二)卷第103 、103 頁背面、108 、偵(三)
      卷第23、24頁、本院卷第323 頁），而與證人壬○○偵查
      中所證：96年11月5 日21時54分28秒許的監聽譯文，是我
      和未○○的通話內容，當天是鶯歌分駐所警員戊○○處理
      一台白色賓士車主酒後駕車肇事的交通事故，而通知未○○拖吊，未○○並與警員戊○○合作，向車主收取較高拖
      吊費用，作為不移送車主酒駕的條件，最後談妥總金額為
      30,000元，由未○○和戊○○各分得一半等語（見偵(二)卷
      第221 、310 頁），及證人辛○○於偵查中證稱：未○○
      於96年11月5 日有把一台酒駕肇事的白色賓士車拖吊到宏
      祈汽修廠，因為車主當時已經醉得不省人事，未○○向他
      詢問電話後，就通知他妻子到場，並向她表示要收30,000
      元，說這樣警察就不會追究車主酒駕責任，當時處理的員
      警戊○○也在場，但車主的妻子表示身上沒錢，所以並未
      當場付款等語均相符（見偵(三)卷第57頁），並有與上述3
      名證人證述情節一致之未○○（下簡稱福）、壬○○（下
      簡稱海）於96年11月5 日晚間9 時54分28秒許，分別持00
      00000000號門號、0000000000號門號行動電話聯絡（壬○○部分係先由陳美琪接聽後再轉交壬○○），內容如下之
      監聽譯文1 則在卷可憑（見偵(二)卷第55頁），堪信戊○○
      、未○○確有此部分犯罪事實所載之犯行無誤。
      「福：海哥喔？
        海：嘿。
        福：我阿正，我現在有沒有，有要吊另外一攤xx大小眼
            的。
        海：大小眼的。
        福：阿……「總裁」處理的。
        海：喔，好啊，好啊。
        福：阿那個拖吊費有沒有，我說好了，3 萬啦。
        海：這樣你叫他簽一張我們的估價單。
        福：沒有，他老婆要拿錢來啦，阿車子要給我們修理啦
            。
        海：這樣好。
        福：那個什麼，工作單，你叫你們阿相喔，現在回來公
            司。
        海：喔，好，我叫他回去。
        福：阿你有沒有，這部分我和總裁一人一半啦，修理費
            給你啦。
        海：要可以修理哩。
        ……（省略2 人繼續討論之無關內容）
        海：我們跟他說明天工作比較少幫他先做，有換的才算
            錢，這樣跟他說。
        福：沒有，我跟你說喔，海哥，你聽我說喔，我現在先
            叫他老婆，工作單先簽下去，明天……。
        海：不要先估啦。
        福：不要先估。
        海：那個估下去會反悔。
        福：我知道，不要先估，先拆，拆了才有辦法估，剩下
            的就給阿瑞去表演就好。
        海：好啦。」
    至於證人未○○於98年3 月6 日本院審理時雖證稱：跟車
      主索取30,000元是我決定的，當時我沒有告訴戊○○。拖
      吊之後，我也沒跟戊○○說這件事，只告訴宏祈汽修廠的
      人，這次費用是30,000元，我跟戊○○一人一半，因為我
      錢還沒有拿到，所以都沒有跟戊○○講為何要一人一半平
      分云云（見本院卷第320 頁），而謂並無告知被告戊○○
      索賄一事。然於同日審理時，經檢察官提示其於97年4 月
      8 日調詢、97年4 月9 日偵查一致但與前揭審理證述相違
      之陳述內容，並詰問其為何證述歧異時，乃立即改證稱：
      在修車廠後，有告知戊○○向車主索賄30,000元作為不處
      理酒駕之代價，並經戊○○同意等語（見本院卷第32 3頁
      ）。且其嗣後之改稱，核與其先前於調詢、偵查中一致之
      證述，即均稱：通聯中我告訴壬○○「拖吊費有沒有，我
      說好了，3 萬啦」，是指我已經跟鶯歌分駐所警員戊○○
      說好了，以30,000元作為不處理賓士車主酒駕責任部分的
      對價，也經車主現場同意，我平常與壬○○的默契就是以
      「拖吊費」代表與警方講好不處理酒駕責任部分等語（見
      偵(二)卷第103 、103 頁背面、108 、偵(三)卷第23、24頁）
      ，及與證人壬○○偵查中證述內容均相符（見偵(二)卷第22
      1 、310 頁），自較可採信；況依未○○、壬○○於96年
      11月5 日晚間9 時54分28秒許通聯之監聽譯文有「阿那個
      拖吊費有沒有，我說好了，3 萬啦。」、「阿你有沒有，
      這部分我和總裁一人一半啦。」等內容，可見未○○必然
      已與戊○○就索賄相關情事達成共識，否則如何能確定朋
      分比例並告知壬○○。綜上，足見未○○上開不同之證述
      ，應以其於調詢、偵查中，及審理時經檢察官詰問後所證
      者為可採。
  2.被告戊○○雖以前詞置辯，惟：
    當日肇事之賓士車主有酒後駕車之情形，已經未○○、壬○○分別證述如前（詳見前述理由甲五(二)1.部分），核與
      證人辛○○於偵查中證稱：96年11月5 日未○○把一台酒
      駕肇事的白色賓士車拖吊到宏祈汽修廠時，車主已經醉得
      不省人事等語相符（見偵(三)卷第57頁），顯見該車主酒醉
      之情形已甚為嚴重，通常人不需特別注意均可查知，則被
      告戊○○辯稱未發現車主有飲酒情形，所以未按照酒後駕
      車肇事流程處理本件交通事故云云，顯屬事後卸責之詞，
      不足採信。
    又關於被告未○○係基於與被告戊○○共同索賄之犯意，
      而向酒駕車主要求、期約不追究酒駕責任之代價，嗣已經
      戊○○同意，並談妥由兩人各分得15,000元，且之後未○○向該酒駕車主妻子收取賄款時，戊○○亦在場等情，均
      已經未○○、壬○○、辛○○證述明確，業如前述（詳見
      前述理由甲五(二)1.部分），並有與上情相符之96年11月5
      日晚間9 時54分28秒之監聽譯文1 則可憑（詳見前述理由
      甲五(二)1.部分）。按未○○、壬○○於通聯時，應未曾
      思及彼此通話內容已遭監聽，日後將被提出作為證據，故
      難想像該2 人有事先偽造不實通話內容之可能，是以該監
      聽譯文之內容應屬可信，且2 人關於該監聽內容之解釋均
      相符，復無不合情理之處，亦堪採信。再者，未○○前開
      對己身犯罪及對戊○○犯行之自白、證述，亦同時使自己
      遭受最輕本刑10年以上有期徒刑重罪，即違背職務收賄罪
      之訴追；反之，若稱係假借員警戊○○名義詐騙而自己單
      獨犯罪，則僅涉犯法定本刑較輕之詐欺罪（5 年以下有期
      徒刑、拘役或科或併科1,000 元以下罰金）；又未○○、
      壬○○、辛○○均已具結作證，若上開不利戊○○之指證
      係屬虛偽，未○○等3 人尚須負擔7 年以下有期徒刑之偽
      證罪罪責，衡情通常狀況下一般人斷無做出損人又不利己
      之虛偽證述；況本案並非未○○、壬○○、辛○○主動檢
      舉供出戊○○，且3 人復與戊○○無仇怨，實無誣指戊○○或虛偽捏造事實之必要與動機，所證自均得採信。則戊○○就此部分違背職務期約收賄犯行，與未○○間有犯意
      聯絡及行為分擔，係屬無疑，故戊○○空言辯稱未涉有此
      部分犯行云云，即非可採。
  3.綜上，此部分事證已臻明確，被告戊○○、未○○之犯行均
    堪認定。
  (三)按期約賄賂係行賄者與受賄者相互約定期間交付賄賂，雙方
    意思表示一致，而尚待屆期交付之謂（最高法院83年度台上
    字第6829號判決意旨參照）。查被告未○○、戊○○已與酒
    駕賓士車主就「不追究酒駕責任」代價之賄款金額達成意思
    表示合致，惟尚未實際取得該款項，故核被告戊○○所為，
    係犯貪污治罪條例第4 條第1 項第5 款之違背職務期約賄賂
    罪；而不具公務員身分之被告未○○與員警戊○○共犯此部
    分犯行之所為，係犯貪污治罪條例第3 條、第4 條第1 項第
    5 款之違背職務期約賄賂罪。被告戊○○、未○○間就此部
    分犯行，有犯意聯絡及行為分擔，為共同正犯。被告戊○○
    、未○○要求賄賂之低度行為，應為期約賄賂之高度行為所
    吸收，不另論罪。再者，關於此部分被告戊○○、未○○要
    求、期約之賄款金額為26,000元至27,000元左右，即應扣除
    未○○提供拖吊服務原本可取得之合理勞務對價3,000 元至
    4,000 元左右，已經未○○供證明確（見本院卷第324 頁）
    ；公訴人誤金額為30,000元，容有未洽，併此敘明。
六、犯罪事實六部分
  (一)證據能力：
  1.證人胡賢明於調詢之陳述，無證據能力：
    查證人胡賢明於調詢之陳述，係被告以外之人於審判外之言
    詞陳述，而為傳聞證據，依刑事訴訟法第159 條第1 項規定
    ，原則上係屬無證據能力之證據，又其陳述並無同法第159
    條之2 、第159 條之3 所定例外可取得證據能力之情形，故
    均無證據能力。
  2.證人壬○○於調詢、偵查中結證，及證人吳永正於調詢中陳
    述，其中有關於被告林勝添有收受20,000元賄賂之陳述，無
    證據能力：
    按被告以外之人於審判外就其親自聞見或經歷之事實所為
      之言詞或書面陳述，屬「狹義傳聞證據」，原則上不具證
      據能力。惟刑事訴訟法設有例外容許之要件，得作為證據
      。而被告以外之人於該被告之案件審判中，到庭以言詞或
      書面轉述原供述之「被告」或「被告以外之人」所陳述內
      容之「傳聞證言」或「傳聞書面」，與上開情形有異，然
      仍屬傳聞證據之性質則同，依傳聞法則，原則上亦認不具
      證據能力，不得以之作為認定犯罪事實之依據。惟：若被
      告以外之人所轉述原供述之「被告」所陳述內容之「傳聞
      證言」或「傳聞書面」，經被告以言詞或書面予以承認，
      或被告表示放棄其反對詰問權者，應視同被告自己之供述
      ，苟被告之該原供述係出於任意性，法院復認具備適當性
      之要件時，依同法第159 條之5 之法理，例外得作為證據
      。此於被告以外之人所轉述原供述之「被告以外之人」所
      陳述內容之「傳聞證言」或「傳聞書面」，經當事人同意
      ，法院復認具備適當性之要件時，亦同。至若原供述之「
      被告」否認該陳述；或原供述之「被告以外之人」已死亡
      、身心障礙致記憶喪失或無法陳述、滯留國外或所在不明
      而無法傳喚或傳喚不到、到庭後無正當理由拒絕陳述等因
      素，致客觀上不能陳述並接受詰問，而到庭之「傳聞證人
      」已依人證程序具結陳述並接受詰問，且該「傳聞證言」
      或「傳聞書面」具備特別可信性及證明犯罪事實存否所不
      可或缺之必要性嚴格條件，依同法第159 條之3 之法理，
      亦得例外作為證據（最高法院98年度台上字第2226號判決
      意旨參照）。
    查證人壬○○於調詢、偵查中結證，及證人吳永正於調詢
      中陳述有關於被告林勝添有收受20,000元賄賂部分，均非
      親自經歷，而係聽聞自胡賢明之轉述，且亦不符合前開例
      外得作為證據之情形，是均無證據能力。
  3.除前述1.、2.部分以外，其餘對於下列所引，屬於審判外陳
    述之證據，檢察官、被告林勝添及其辯護人，於審判程序均
    同意作為證據（見本院矚訴字第5 號卷第172 、173 、196
    、334 頁反面），且經本院審酌該證據作成情況均無不適當
    之情形，是依刑事訴訟法第159 條之5 之規定，認皆得作為
    本案證據。
  (二)訊據被告林勝添矢口否認有何此部分犯行，辯稱：我記得胡
    賢明曾自稱是壬○○的朋友打電話給我，要拜託我有關運土
    的事，後來壬○○也有帶他一起到鶯歌分駐所休息室聊天，
    並提到要清運系爭工地廢土，希望我們不要開單的事，我當
    場就拒絕了，所長李俊民也表示不行，因此絕對沒有收受賄
    賂的情形云云。經查：
  1.證人即共同被告胡賢明已分別於偵訊、審理時均自白犯行並
    證述稱：我於96年6 月底，大約是96年6 月28日前3 、4 天
    ，因為要承作系爭工地土方載運至台北縣鶯歌鎮○○路棄土
    場的工程，所以施工前我有透過吳永正介紹認識林勝添，在
    誠正公司樹林市○○街的場地談，表示工程進行的那2 天希
    望警察不要攔檢運土的卡車，以節省工程進行時間，同時也
    不要開單舉發違規，林勝添就問我工程性質，我回答說是將
    土方載運出來而無回填的情形，並會1 天給付10,000元作為
    代價，林勝添聽完有當場表示同意。因為鶯歌分駐所員警中
    我只認識林勝添，所以才找林勝添出來談這件事等語明確（
    見偵(十二)卷第105 、224 、本院矚訴字第5 號卷第228 至230
    、240 頁），而證人吳永正於調詢、偵訊中亦證稱：96年間
    胡賢明告訴我說他承攬了1 件土方工程，地點在鶯歌分駐所
    轄區，問我有沒有認識的警察，因為林勝添是鶯歌分駐所總
    務，所以我就介紹林勝添與胡賢明在誠正公司見面認識，當
    時我也在場，胡賢明先向林勝添說明工作性質，並希望警察
    不要對工程超載或其他違規情形開罰單，他會依工程天數支
    付一定款項給林勝添，總金額好像是10,000元還是20,000元
    ，林勝添有表示同意等語（見偵(十四)卷第32、109 頁）。是前
    開兩人對於胡賢明行求之緣由、係透過吳永正居中介紹、胡
    賢明與林勝添行求時間、地點、經過、內容，最後並達成意
    思合致等情，證述均相一致，堪信為真實。則被告戊○○辯
    稱與胡賢明之間並無行求、期約乙事云云，即非可採。
  2.胡賢明與林勝添就本件違背職務賄賂行為完成期約後，胡賢
    明嗣後並將約定之賄款交付予被告林勝添收受等情，已據證
    人胡賢明於偵、審中均證稱：我於96年6 月27日晚上6 、7
    點左右，也就是施工前1 天，在樹林市大學城釣蝦場，將約
    定的賄款即現金20,000元交給林勝添，因為說好是依照施工
    日數按日給付10,000元作為賄賂代價，而我跟林勝添說該工
    程工期是2 天，所以共給他20,000元。經我辨識96年6 月27
    日我與林勝添間之通聯譯文，當時是因為我與林勝添約好那
    天在釣蝦場見面並交付賄款20,000元，所以林勝添打電話給
    我，我就告訴他我人已經在釣蝦場了，於是林勝添就過來拿
    錢，當天我與林勝添通話完畢後，林勝添確實有到我所在的
    大學城釣蝦場來，我也有將20,000元交給林勝添等語明確（
    見偵(十二)卷第105 、106 、224 頁、本院矚訴字第5 號卷第23
    1 、232 、237 頁），並有與胡賢明上開證述相符之林勝添
    （下簡稱添）、胡賢明（下簡稱明）於96年6 月27日下午4
    時33分39秒許、同日晚間6 時54分40秒許，分別持00000000
    00號門號、0000000000號門號行動電話聯絡，內容如下之監
    聽譯文2 則在卷可憑（見偵(十二)卷第6 頁背面），足見胡賢明
    證稱96年6 月27日晚上6 、7 時許，已將約定之賄款20,000
    元交付予林勝添等語，係屬可採。
    「添：大目仔，我阿添，你晚點有空嗎？
        明：有啊，我在釣蝦場喝酒。
        添：靠么，不然我6 點過去跟你聊天。
        明：好啊。」
    「添：大目仔，你還在吧。
        明：有啊，我還在。
        添：我10分鐘到。」
  3.被告林勝添雖辯稱：96年6 月27日晚上6 時54分40秒許與胡
    賢明通聯時，雖表示10分鐘將到場，然實際上因為臨時有事
    ，所以沒有前往該處與胡賢明會面，根本不可能收受賄款云
    云。然被告林勝添既已就違背職務收受賄賂一事，與胡賢明
    達成共識並具體約定，則在無特殊事故發生之情形下，怎可
    能突然反悔拒絕？況且，被告林勝添當時曾兩度主動撥打電
    話確認胡賢明之所在，復於電話中談妥將於10分鐘到場見面
    ，縱使臨時有事無法前往，衡情必然會再以電話告知胡賢明
    ，然由2 人之後並無相關通聯，亦無胡賢明當日致電詢問被
    告林勝添為何尚未到場，或當日之後電詢被告林勝添該日為
    何未到場之相關通聯，可見當日被告林勝添必然已依約前往
    大學城釣蝦場與胡賢明見面，至為明確。再由胡賢明於知悉
    系爭工地運土車輛遭警開單舉發交通違規後，即電詢被告林
    勝添，而林勝添知悉上情後亦積極介入聯絡、協調、處理，
    參與程度已大大超越正常之警民關係，有內容如下之通聯譯
    文在卷可稽（見偵(十)卷第125 頁、125 頁背面）：
    於96年6 月28日上午9 時32分22秒許，持0000000000號門
      號之胡賢明（下簡稱明）與持0000000000號門號之林勝添
      （下簡稱添）聯絡內容：
    「明：喂，睡起來了。
      添：你有打給我。
      明：那個有狀況呢！
      添：喔，那個……。
      明：394 號啦。
      添：那個中正三嘛……，好好好。
      明：對啊。」
    於96年6 月28日上午9 時37分59秒許，持前述門號之胡賢
      明（下簡稱明）及壬○○（下簡稱海，係先由胡賢明接聽
      後再轉交壬○○）與林勝添（下簡稱添）之聯絡內容：
    「添：你現在去公司好嗎？
      明：現在嗎？
      添：我現在人在土城，現在趕過去……，你找我們董事長
          跟他聊天他就OK就瞭解了，我剛剛有跟他照會過了，
          他可能在電話中可能不清楚。
      明：喔。
      添：你們先去一下，你跟他講一下他就知道了。
      明：你等一下，跟海哥講一下。
      海：喂。
      添：你好，你去我們公司跟我們董事長聊天一下，他就OK
          了，因為我在電話不方便講什麼，我剛剛已經跟他摸
          頭（台語），他說好啦好啦，我現在人在土城趕過去
          可能那個，你過去公司跟他聊天一下。
      海：講實情就對了，好。
      添：好。」
    於96年6 月28日上午9 時42分44秒許，持前述門號之胡賢
      明（下簡稱明）與林勝添（下簡稱添）之聯絡內容：
    「添：喂，你們不要去了，我趕過來了。
      明：瞭解，「總裁」在這邊，順便跟他聊天一下。
      添：瞭解。」
    於96年6 月28日上午10時10分15秒許，持前述門號之胡賢
      明（下簡稱明）與林勝添（下簡稱添）之聯絡內容：
    「添：喂，我在公司，你過來一下。
      明：好啦。
      添：有事情跟你說。
      明：好啦。」
    及證人胡賢明證稱：系爭工地施工當天就遭警察攔檢開單，
    所以我打電話跟林勝添說有狀況，後來我有請壬○○陪同瞭
    解狀況而到鶯歌分駐所，林勝添當天雖然休假也有到場，戊○○則是巡邏回來，林勝添就把戊○○拉到旁邊談，過一陣
    子林勝添就表示工程可以繼續進行，後來我在系爭工地清運
    土方，就都沒有再被警方攔檢或開紅單等語（見偵(十二)卷第10
    6 、107 、224 、225 頁、本院矚訴字第5 號卷第233 頁）
    ，而證人壬○○亦一致證稱：胡賢明的砂石車被鶯歌分駐所
    員警攔截查緝，胡賢明要我幫忙瞭解狀況，後來我們就和林
    勝添、戊○○在鶯歌分駐所門前商議此事，當時林勝添有把
    戊○○拉到旁邊談話，後來林勝添就表示同意胡賢明工地可
    以繼續施作，之後胡賢明就將系爭工地土方全部順利運走了
    等語（見偵(十一)卷第134 頁背面、偵(十二)卷第93、94、214 頁、
    本院矚訴字第5 號卷第245 頁），更可印證被告林勝添確有
    收受胡賢明所交付、違背職務代價之賄款20,000元無訛，才
    會如此熱心介入並承諾可違規繼續載運，而無庸擔心遭取締
    ，否則在正常情形下，應視個別載運車輛有無法定違規情事
    ，再予決定是否舉發，如何能於事前擔保承諾絕對不會遭舉
    發？是被告辯稱並未收受期約之賄賂云云，即非可信。
  4.被告林勝添雖以伊與壬○○有嫌隙；另壬○○、胡賢明就系
    爭工地施工日數、本案行賄係由何人處理乙節，證述歧異；
    又壬○○、胡賢明甫到案接受訊問時，並未提及有何行賄伊
    之事，而謂壬○○、胡賢明所證均不可採云云。惟關於超收
    修理費事件，係民眾向李嘉進委員申訴陳情，被告林勝添僅
    受鶯歌分駐所所長李俊民之命代為轉達，並非紛爭當事人，
    且協調當日壬○○亦未到場，並未發生衝突，兩人更不可能
    因之而結怨（見偵(二)卷第229 頁背面、282 、283 頁）；另
    關於舉發經營賭場乙事，被告林勝添係依法執行警察職務，
    且該次復未查獲任何不法情事，換言之，壬○○並未因此而
    遭移送、訴追或受有任何不利益（見本院矚訴字第5 號卷第
    266 、267 頁之台北縣政府警察局三峽分局98年2 月27日北
    縣警峽督字第0980005211號函）；又被告林勝添聽聞胡賢明
    車輛遭取締之事後，即積極、熱心介入處理，雖在休假中仍
    趕回鶯歌分駐所等情，業如前述，且當日與壬○○之對話亦
    友好平和，實難認兩人有何仇怨可言。而證人壬○○並未參
    與本案犯罪，亦非該工程關係人，僅受胡賢明之託，併同至
    鶯歌分駐所瞭解為何遭取締及之後可否繼續施工等情，則其
    無法精確陳述系爭工地實際施工日數為何，致與工程負責人
    胡賢明證述之施工日有1 日之差距，乃與常情無違，自應以
    對該工程有實際參與、瞭解之胡賢明所證為可採；又壬○○
    係聽聞胡賢明轉述，知悉吳永正有參與其中，而謂據其認知
    吳永正已交付公關費用云云（此部分證言因被告林勝添爭執
    而無證據能力，惟不影響作為彈劾證述憑信性之用），本質
    上屬於臆測之詞，因而與真實狀況不符，亦屬當然，自應以
    與相關間接證據均相符之實際行賄之胡賢明所為證述為可信
    ，尚不得僅因本案細微處出現有不甚瞭解狀況或出於臆測之
    證人歧異證言，即謂所有相關之證詞均不可採。至於壬○○
    、胡賢明一開始接受訊問時，雖未立即供出本案犯罪事實，
    惟此乃基於任何人均有畏罪、趨吉避凶之本能；然其等具結
    表明負擔法律責任下所為指證被告林勝添之證述，既大致相
    符，復與證人吳永正所述，及相關監聽譯文、情況證據均相
    合，自仍屬得予採信作為認定被告林勝添犯罪之證據。故被
    告戊○○此部分所為辯解，亦皆非有據，而無可採。
  5.綜上，此部分事證已臻明確，被告林勝添之犯行堪以認定。
  (三)查被告林勝添本案行為時，具警察之身分，依警察法第9 條
    第7 款規定，有從事道路交通稽查、舉發之職權，係依法令
    從事於公務之人員，及貪污治罪條例第7 條之有調查犯罪職
    務之人員；其明知胡賢明所屬運土車輛有違規情事，應依道
    路交通管理處罰條例規定，予以開單告發並移送偵辦，竟收
    受胡賢明交付之賄賂後即未予攔檢舉發，而故意違背職務，
    核被告林勝添所為，係犯貪污治罪條例第4 條第1 項第5 款
    之違背職務收受賄賂罪；被告林勝添期約賄賂之低度行為，
    應為收受賄賂之高度行為所吸收，不另論罪。
七、科刑及沒收部分：
  (一)卯○○、戊○○、林勝添部分：
    被告卯○○所犯上開4 罪間（即犯罪事實一、二、三、四）
    ，犯意各別，行為互殊，應分論併罰。查被告卯○○、戊○○、林勝添均為警察，為有調查犯罪職務之人員，其中卯○○所涉犯罪事實一、二、三、戊○○所涉犯罪事實五、林勝
    添所涉犯罪事實六之貪污治罪條例第4 條第1 項第5 款違背
    職務收受賄賂罪，均應依該條例第7 條規定，除法定最重本
    刑為無期徒刑依法不得加重外，皆加重其刑（援引貪污治罪
    條例第7 條之規定加重其刑，應於主文之罪名為該項加重條
    件之記載，最高法院83年度台上字第318 號判決意旨參照。
    ）；又3 人所涉犯行，其中卯○○所得財物分別為30,000元
    、18,000元、20,000元，戊○○所圖財物為26,000元至27,0
    00元左右，林勝添所得財物為20,000元，金額均在50,000元
    以下，且卯○○、戊○○部分屬於由拖吊或修車業者向酒駕
    違規之人遊說，再行索賄，林勝添部分係因土方業者之行求
    而收受賄賂，相較於一般貪污案件，情節皆較輕微，均應依
    貪污治罪條例第12條第1 項規定，減輕其刑，並就除法定最
    重本刑為無期徒刑部分外，均依法先加後減之。
  (二)酉○○、未○○、辛○○部分：
  1.被告未○○所犯上開3 罪間（即犯罪事實二、三、五），犯
    意各別，行為互殊，應分論併罰；又前因業務過失致死案件
    ，經本院以90年度交訴字第81號判處有期徒刑5 月，嗣經台
    灣高等法院以95年度交上更一字第4 號駁回上訴確定，於95
    年10月5 日易科罰金執行完畢，有卷附臺灣高等法院被告前
    案紀錄表可按（見本院卷第38頁），其受有期徒刑執行完畢
    ，5 年以內故意再犯有期徒刑以上之本案3 罪，均為累犯，
    除其中所犯違背職務收受賄賂罪中，法定最重本刑為無期徒
    刑部分，依法不得加重外，皆應依法加重其刑。
  2.被告酉○○所涉犯罪事實一部分犯行，被告未○○所涉犯罪
    事實二、五部分犯行，被告辛○○所涉犯罪事實二部分犯行
    ，其中酉○○所得財物為30,000元，未○○所得及所圖財物
    分別為18,000元、26,000元至27,000元左右，辛○○所得財
    物為18,000元，另未○○所涉犯罪事實三部分之行賄金額為
    20,000元，前述金額均在50,000元以下，且關於上開犯罪事
    實一、二、五部分，屬於以拖吊或修車業者身分向酒駕違規
    之人遊說，再行索賄，犯罪事實三部分，係乘機行賄酒駕員
    警之交付賄賂罪，相較於一般貪污案件，情節皆較輕微，應
    就犯罪事實一、二、五部分，依屬刑法分則減輕性質之貪污
    治罪條例第12條第1 項，犯罪事實三部分，依屬刑法分則減
    輕性質之貪污治罪條例第12條第2 項規定，分別減輕其刑。
  3.依證人保護法第14條規定，同法第2 條所列刑事案件之被告
    或犯罪嫌疑人於偵查中供述與該案案情有重要關係之待證事
    項或其他正犯或其他共犯之犯罪事證，因而使檢察官得以追
    訴該案之其他共犯者，以經檢察官事先同意者為限，就其因
    供述所涉之犯罪，得減輕或免除其刑。又證人保護法所稱之
    刑事案件係包括最輕本刑為3 年以上有期徒刑之罪及貪污治
    罪條例第11條第1 項、第2 項之罪，證人保護法第2 條第1
    款、第3 款亦有明定。查被告未○○、酉○○、辛○○所犯
    上開各罪均屬證人保護法所稱之刑事案件，渠等於偵查中均
    經檢察官事先同意得依證人保護法第14條規定，就其因供述
    所涉之犯罪減輕其刑，其中被告未○○、酉○○部分，已經
    檢察官依證人保護法施行細則第21條規定分別記明筆錄（見
    偵(三)卷第21頁、偵(七)卷第69頁），被告辛○○部分則已據於
    起訴書記載明確（見起訴書第31頁），故就被告酉○○所涉
    犯罪事實一部分，被告未○○所涉犯罪二、三、五部分，被
    告辛○○所涉犯罪二部分之罪，均得依刑法第66條但書規定
    （證人保護法第14條第1 項後段同時有免除其刑規定），均
    減輕至刑期之3 分之2 。
  4.被告未○○於偵查中及本院審理時，已自白關於犯罪事實三
    之行賄犯行，並供述行賄被告卯○○之犯罪事證，使檢察官
    得以追訴貪污犯罪情事，爰依貪污治罪條例第11條第4 項後
    段之規定減輕其刑，並依刑法第66條之規定（貪污治罪條例
    第11條第4 項後段同時有免除其刑之規定），減輕其刑至3
    分之2 。
  5.按縱同為犯違背職務收賄罪者，其原因動機可能不一，犯罪
    情節亦未必盡同，或有破壞公務員廉潔，藉其職務上之權力
    而謀一己私利者，亦有迫於情勢或不願得罪有特定職權之公
    務員而為者，是其犯罪之情節及造成社會危害之程度自屬有
    異，然法律科處此類犯罪，所設之法定最低本刑卻同為「無
    期徒刑或10年以上有期徒刑，得併科100,000,000 元以下罰
    金。」，不可謂不重；查被告辛○○係基於宏祈汽修廠與鶯
    歌分駐所既有之默契，於偶然情形下參與員警與拖吊業者共
    同索賄之犯行，且僅實施收受賄款之行為，犯罪情節相對於
    被告卯○○、未○○為謀一己私利，自始即存有收受賄賂犯
    意，並不斷對酒駕駕駛人要求賄款者而言，顯屬輕微，惟所
    觸犯者係前述之重罪，誠屬情輕法重，倘依貪污治罪條例第
    4 條第5 款之規定，論處法定最低本刑10年以上有期徒刑，
    仍屬過苛，是被告辛○○犯罪情狀相較於法定之重刑，屬情
    輕法重，在客觀上足以引起一般人同情，情節尚堪憫恕，爰
    依刑法第59條之規定，就被告所犯各罪，酌量減輕其刑。至
    於被告未○○之犯罪情節並非輕微，已如上述，且其犯罪亦
    無特殊之原因、環境，核無情輕法重之狀況，是其辯護人認
    同有同條酌減規定之適用，容有誤會，附此敘明。
  6.按犯貪污治罪條例第4 條至第6 條之罪，在偵查中自白，如
    有所得並自動繳交全部所得財物者，減輕其刑；因而查獲其
    他正犯或共犯者（修正前為因而查獲其他共犯者），減輕或
    免除其刑，同條例第8 條第2 項定有明文。從而犯貪污治罪
    條例第4 條至第6 條之罪，如有所得者，除於偵查中自白外
    ，尚須將其貪污所得財物全部自動繳交，始有前揭減、免寬
    典之適用（最高法院96年台上字第3016號判決意旨參照）。
    查被告未○○在偵查中雖已自白，然其與偵查中未自白犯行
    之辛○○均未自動繳交全部所得財物，則依前開說明，自無
    貪污治罪條例第8 條第2 項規定之適用。故其辯護人分別主
    張應適用前開條文予以減輕、免除其刑，皆有所誤會。
  7.被告酉○○所涉犯行部分，有前揭2.、3.二種以上刑之減輕
    ；而被告辛○○所涉犯行部分，有前揭2.、3.、5.二種以上
    刑之減輕，應依刑法第70條規定遞減之。至於被告未○○所
    涉犯罪事實二、五部分之罪，均有前揭2.、3.二種以上刑之
    減輕；所涉犯罪事實三部分之罪，則有前揭2.、3.、4.二種
    以上刑之減輕，應遞減之，並就除法定最重本刑為無期徒刑
    部分不加重外，均依法先加後減之。
  (三)寅○○、丁○○部分：
    被告寅○○、丁○○於偵查中及本院審理時，均已自白行賄
    犯行，並供述行賄被告卯○○之犯罪事證，使檢察官得以追
    訴貪污犯罪情事，且所犯係乘機行賄偵辦員警之交付賄賂罪
    ，考量其情節輕微，行賄金額分別為30,000元、20,000元，
    均在50,000元以下，爰皆依貪污治罪條例第11條第4 項後段
    之規定減輕其刑，另依同法第12條第2 項屬於刑法分則減輕
    事由性質之規定，遞減輕其刑，並均得依刑法第66條之規定
    （貪污治罪條例第11條第4 項後段同時有免除其刑之規定）
    ，減輕其刑至3 分之2 。
  (四)爰審酌被告卯○○、戊○○、林勝添均為一己私利，其中卯
    ○○、戊○○分別夥同修車廠業者及拖吊業者向酒駕違規者
    收賄，林勝添則係收受賄賂而放任土方載運業者恣意違規，
    視法律規定如無物，妨害犯罪之偵查及交通違規之舉發，復
    藉機中飽私囊，惡性非輕，犯後亦無悔悟之意，本不宜寬縱
    ；惟念被告卯○○所得財物各為30,000元、18,000元、20,0
    00元，被告戊○○所圖財物為26,000元至27,000元左右，且
    實際尚未得款，林勝添所得財物為20,000元；又卯○○於處
    理交通事故之時，明知廖敏輝有酒後駕車之情形，竟為隱匿
    上情而為不實之填載，表明廖敏輝事故當時係「經觀察未飲
    酒」，妨害國家刑罰權之行使及對於交通事件之行政管理、
    處罰，復無悔意。另被告酉○○、辛○○、未○○分別為修
    車廠業者及拖吊業者，不思正當經營事業，竟與員警勾結共
    同以「可免予移送舉發、偵辦」為由向酒駕者索賄，藉以增
    加生意機會，將國家刑罰權作為謀求個人私利之籌碼，被告
    辛○○復未承認全部之犯行；而被告寅○○、丁○○則為逃
    避應負擔之刑事、交通違規責任，竟同意並向承辦員警交付
    賄款，蔑視國家公權力，本均應予嚴懲；惟念酉○○、未○○、寅○○、丁○○犯後皆坦承犯行，已有悔意，並配合偵
    、審程序之進行，到庭指證員警卯○○、戊○○，協助犯罪
    之訴追，對其犯行不無彌補；然未○○於審理時，就犯罪事
    實五關於被告戊○○犯行之證述仍有隱諱，並非全屬真實，
    犯後態度難認良好，及被告卯○○、戊○○、林勝添、酉○○、未○○、辛○○、寅○○、丁○○分別之素行、智識程
    度、犯罪動機、目的、手段等一切情狀，各量處如主文所示
    之刑，併就違反貪污治罪條例各罪部分，均依貪污治罪條例
    第17條規定，宣告褫奪公權如主文所示，資為懲儆。
  (五)按刑法及其特別法有關加重、減輕或免除其刑之規定，依其
    性質，可分為「總則」與「分則」二種。其屬「分則」性質
    者，係就其犯罪類型變更之個別犯罪行為予以加重或減免，
    使成立另一獨立之罪，其法定刑亦因此發生變更之效果。故
    是否符合刑法第41條所稱「犯最重本刑為5 年以下有期徒刑
    之刑之罪」，應以「原本之法定刑」依「分則」性質之加重
    減輕事由為加重、減輕後定之（最高法院94年台上字第7048
    號、94年台上字第5423號、96年台上字第6128號判決意旨參
    照）。而貪污治罪條例第12條第2 項減輕之規定，具有刑法
    分則之減輕事由性質，則被告寅○○（犯罪事實一）、丁○○、未○○（均為犯罪事實三）所犯交付賄賂罪依上開規定
    減輕後，法定刑已符合刑法第41條之規定，是依前揭說明，
    應就對其3 人所量處如主文所示之刑，併諭知易科罰金之折
    算標準。
  (六)按犯貪污治罪條例第4 條至第6 條之罪，經宣告死刑、無期
    徒刑或逾有期徒刑1 年6 月之刑者，不予減刑，但依同條例
    第12條規定減輕其刑者，不在此限，中華民國96年罪犯減刑
    條例第3 條第1 項第1 款定有明文。查關於犯罪事實一部分
    ，被告卯○○、酉○○、寅○○3 人之犯罪時間，均在96年
    4 月24日以前，且皆未判決確定，其中被告卯○○、酉○○
    雖係犯貪污治罪條例第4 條之罪，然因情節輕微而所得財物
    在50,000元以下，已依同條例第12條第1 項之規定減輕其刑
    ，業如前述，3 人此部分犯行均合於中華民國96年罪犯減刑
    條例規定之減刑條件，爰依該條例第2 條第1 項第3 款規定
    ，各減其刑期2 分之1 。
  (七)並就被告卯○○、未○○分別所犯各罪，定其應執行之刑。
  (八)被告寅○○、丁○○、辛○○前未曾受有期徒刑以上刑之宣
    告，有臺灣高等法院被告全國前案紀錄表各1 份可稽（見本
    院卷第33、21頁），其等均因一時失慮，偶罹刑典，惟事後
    皆已配合檢察官偵查作為，並到庭作證說明經過、指證收賄
    員警，足認已有悔改之意，信其經此偵審程序後，應知警惕
    而無再犯之虞，本院因認所宣告之刑，以暫不執行為適當，
    爰就被告寅○○、丁○○部分，均予宣告緩刑2 年，另被告
    辛○○部分宣告緩刑5 年，認辛○○所為已危害公務廉潔，
    故本院認除前開緩刑之宣告外，另有科予被告一定負擔之必
    要，遂斟酌被告犯行情節及獲利等情，併依刑法第74條第2
    項第4 款規定，諭知應向國庫支付100,000 元，以啟自新。
    至於被告酉○○、未○○2 人，無視國家法紀，而與員警勾
    結，將國家刑罰權、行政權作為謀求個人私利之籌碼，且未
    ○○於審理時之證述仍有隱諱，並非全然真實，又前受有期
    徒刑之宣告，執行完畢尚未逾5 年，不符合緩刑宣告之要件
    。故本院審酌上情，認被告酉○○、未○○之犯行並非以「
    暫不執行為適當」，爰均不予宣告緩刑。
  (九)按犯第4 條至第6 條之罪者，其所得財物，應予追繳，並依
    其情節分別沒收或發還被害人；又前項財物之全部或一部無
    法追繳時，應追徵其價額，或以其財產抵償之，貪污治罪條
    例第10條第1 項、第2 項分別定有明文。依上開規定觀之，
    必限於所得者為金錢以外之其他財物而無法追繳時，始應追
    徵其價額，使其繳納與原財物相當之價額；如所得財物為金
    錢而無法追繳時，則應以其財產抵償之，不發生追徵價額之
    問題（最高法院86年度台上字第3385號判決意旨參照)。 又
    共同正犯之犯罪所得，因係合併計算，且於全部或一部無法
    追繳時，應追徵其價額，或以其財產抵償之，為避免執行時
    發生重複追繳情形，故各共同正犯之間係採連帶追繳主義，
    應於裁判時諭知連帶追繳，不得就全體共同正犯之總所得，
    對各該共同正犯分別重複諭知追繳（最高法院95年度台上字
    第6588號判決意旨參照）。查被告卯○○、酉○○就犯罪事
    實一收取之賄款30,000元部分、被告卯○○、未○○、辛○○就犯罪事實二收取之賄款18,000元部分、被告卯○○就犯
    罪事實三收取之賄款20,000元部分，林勝添就犯罪事實六收
    取之賄款20,000元部分，均係犯係貪污治罪條例第4 條之罪
    之所得，依前開說明，應就各該犯罪共犯間諭知連帶追繳沒
    收（林勝添部分因無共犯而無連帶沒收問題），如全部或一
    部無法追繳時，以渠等財產抵償之。而被告戊○○、未○○
    共犯犯罪事實五部分，因僅止於要求、期約賄賂，尚未實際
    取得賄款，故無所得財物，自無從諭知追繳沒收或以其財產
    抵償之。至於上開金錢，分別係被告寅○○、丁○○、不詳
    酒駕者交付之賄款，而屬不法財物，故均不得諭知發還，而
    皆應宣告沒收。
  (十)按沒收依主從不可分之原則，應附隨緊接於主刑之下而同時
    宣告；又共同正犯因相互間利用他人之行為，以遂行其犯意
    之實現，本於責任共同之原則，有關沒收部分，對於共犯間
    供犯罪所用之物，自均應為沒收之諭知（最高法院91年度台
    上字第5583號判決意旨參照）。查扣案權億汽車修理廠2007
    年日記帳1 本，係被告酉○○所有之物，且內容記載收賄之
    日期、時間、行賄之被告寅○○各階段交付賄款之方式、金
    額，及共犯卯○○各階段收取之金額、日期等情，而為被告
    卯○○、酉○○供犯事實一犯行所用之物，業據被告酉○○
    供承在卷（見偵(三)卷第213 頁、本院卷第256 、259 、260
    頁），並有系爭日記帳扣案可證，應按共犯責任共通之法理
    ，依刑法第38條第1 項第2 款規定宣告沒收。至於其餘扣案
    物（含權億汽車修理廠2006年日記帳1 本等物），則查與被
    告卯○○、戊○○、林勝添、酉○○、未○○、辛○○、寅
    ○○、丁○○關於本案犯罪事實一至六部分犯行皆無涉，爰
    均不予宣告沒收，附此敘明。
八、不另為無罪諭知部分：
  (一)公訴意旨另認：被告林勝添因於96年6 月27日，已收受胡賢
    明（由本院另行審結）所交付不舉發車輛違規代價之20,000
    元賄賂（詳見犯罪事實六部分），故於翌日雖在休假中，仍
    趕往台北縣鶯歌分駐所門口，與當日於台北縣鶯歌鎮○○○
    路、二甲路附近某不詳工地清運土方之業者胡賢明、隨同到
    場之壬○○（未經起訴）、當日對胡賢明所屬車輛開單舉發
    之員警戊○○（詳見理由乙拾壹部分），共同協調關於後續
    施工事宜，經被告林勝添與戊○○商議後，達成可以繼續施
    工之共識，並於同日晚間前往星美卡拉OK店，接受胡賢明宴
    飲賄賂及不正利益，共計花費15,800元之招待，而違背職務
    未依規定查處、反應相關可能涉及違規情事，因認被告林勝
    添此部分所為亦犯貪污治罪條例第4 條第1 項第5 款之違背
    職務收受賄賂、不正利益罪云云。
  (二)按貪污治罪條例第5 條第1 項第3 款之對於職務上之行為收
    受賄賂罪，祗須所收受之金錢或財物與其職務有相當對價關
    係，即已成立，且包括假借餽贈等各種名義之變相給付在內
    。又是否具有相當對價關係，應就職務行為之內容、交付者
    與收受者之關係、賄賂之種類、價額、贈與之時間等客觀情
    形加以審酌，不可僅以交付之財物名義為贈與或政治獻金，
    即謂與職務無關而無對價關係；又刑法上之收受賄賂罪，以
    他人有行求賄賂之事實為前提，若他人所交付之物並非基於
    行賄意思，則其物即非賄賂，自無收受賄賂之可言。故賄賂
    之不法報酬必須與公務員之職務行為或違背職務行為具有一
    定之對價關係，苟非關於職務行為或違背職務行為之報酬，
    即不得謂為賄賂（最高法院80年台上字第1 號、70年台上字
    第1186號判例意旨參照）。
  (三)查證人胡賢明、壬○○雖均證稱有於96年6 月28日晚間6 時
    許，在位於台北縣三峽鎮之星美卡拉OK宴飲之情事，惟對於
    當日宴飲原因、經過，證人胡賢明證稱：壬○○跟我說有一
    間卡拉OK在三峽那邊，他的意思就是說，白天發生的事情晚
    上要謝謝警察，所以要去星美卡拉OK喝酒，但這些話我沒有
    跟警察說，也沒有聽到壬○○有跟警察說等語（見本院矚訴
    字第5 號卷第233 、236 、237 頁），而證人壬○○亦稱：
    去星美卡拉OK喝酒的目的，是要感謝戊○○，但戊○○並沒
    有要求必須請他吃飯喝酒作為條件，我也不記得是否有這樣
    告訴戊○○，而且我也不記得當天戊○○是誰找去的等語（
    見本院矚訴字第5 號卷第248 頁），參以證人胡賢明、壬○○歷次證述關於96年6 月28日，在鶯歌分駐所外與被告林勝
    添、戊○○會談之情形可知，於鶯歌分駐所外會談時，雙方
    並未曾提及、暗示將提供宴飲、給予餽贈、或其他變相給付
    乙事，則胡賢明事後聽從壬○○建議而設宴邀請飲酒，即難
    認係基於行賄之意，亦難認與會談時之要求有何對價關係，
    自不構成違背職務收受賄賂、不正利益罪。是以，被告林勝
    添於前述會談後，雖無取締胡賢明所屬運土車輛之舉動，而
    有違背職務之行為，惟此係基於96年6 月24、25日與胡賢明
    之期約，及於同年月27日已收受胡賢明給予之20,000元賄款
    之緣故（詳見犯罪事實六部分），難認與96年6 月28日在星
    美卡拉OK之宴飲有何關連。惟公訴意旨認此部分與前揭犯罪
    事實六部分具有一罪關係，爰不另為無罪之諭知。
乙、無罪部分：
壹、卯○○被訴連續犯、辰○○被訴犯貪污治罪條例之違背職務
    收受賄賂罪部分（依時間先後分別為起訴書犯罪事實二(一)1.
    至4.）：
一、公訴意旨略以：被告卯○○(一)於95年3 月22日前某日，在處
    理交通車禍事故時，發現某年籍不詳之駕駛者有酒後駕車情
    形，乃透過址設臺北縣三峽鎮○○路480 巷7 號、25號「宏
    祈汽車修理廠」之負責人，即同案被告壬○○向駕駛者收受
    7, 000元賄款，而違背職務，未依規定取締酒後駕車之行為
    ，並於95年3 月22日，前往宏祈汽車修理廠，向壬○○收取
    上開賄款。(二)於95年4 月1 日前某日，在處理交通車禍事故
    時，發現某年籍不詳之駕駛者有酒後駕車情形，乃透過壬○○向駕駛者收受11,000元賄款，而違背職務，未依規定取締
    酒後駕車之行為，並於95年4 月1 日，前往宏祈汽車修理廠
    ，向壬○○收取上開賄款。(三)於95年6 月19日前某日，在處
    理交通車禍事故時，發現某年籍不詳之駕駛者有酒後駕車情
    形，乃透過壬○○向駕駛者收受9,000 元賄款，而違背職務
    ，未依規定取締酒後駕車之行為，並於95年6 月19日，前往
    宏祈汽車修理廠向壬○○收取上開賄款。(四)於95年6 月23日
    前某日，在處理交通車禍事故時，發現某年籍不詳之駕駛者
    有酒後駕車情形，乃透過壬○○、辰○○向駕駛者收受20,0
    00元，包含12,000元賄款，而違背職務，未依規定取締酒後
    駕車之行為，並於95年6 月23日，前往宏祈汽車修理廠，向
    壬○○收取10,000元賄款，辰○○並分得2,500 元賄款，因
    認被告卯○○係連續犯貪污治罪條例第4 條第1 項第5 款之
    違背職務收受賄賂罪、被告辰○○就上述(四)部分亦犯同條之
    罪云云（壬○○部分均由本院另行審結）。
二、按犯罪事實應依證據認定之，無證據不得認定犯罪事實；又
    不能證明被告犯罪者，應諭知無罪之判決，刑事訴訟法第15
    4 條第2 項、301 條第1 項分別定有明文。另按認定不利於
    被告之事實，須依積極證據，苟積極證據不足為不利於被告
    事實之認定時，即應為有利於被告之認定，更不必有何有利
    之證據，最高法院30年上字第816 號判例可資參照。再者，
    刑事訴訟法第156 條第2 項規定：被告或共犯之自白，不得
    作為有罪判決之唯一證據，仍應調查其他必要之證據，以察
    其是否與事實相符。立法旨意乃在防範被告或共犯自白之虛
    擬致與真實不符，故對自白在證據上之價值加以限制，明定
    須藉補強證據以擔保其真實性；所謂補強證據，係指除該自
    白本身之外，其他足以證明該自白之犯罪事實確具有相當程
    度真實性之證據而言，雖所補強者，非以事實之全部為必要
    ，但亦須因補強證據之質量，與自白之相互利用，足使犯罪
    事實獲得確信者，始足當之。共犯之自白，性質上仍屬被告
    之自白，縱先後所述內容一致，或經轉換為證人而具結陳述
    ，仍屬不利己之陳述範疇，究非自白以外之其他必要證據，
    自不足作為證明其所自白犯罪事實之補強證據。
三、公訴人認被告卯○○、辰○○涉有上開罪嫌，其中(一)至(四)部
    分無非以被告壬○○之自白、證人辛○○、辰○○、未○○
    之證述、宏祈汽修廠帳冊，(四)部分尚有被告辰○○之自白為
    其論據。訊據被告卯○○堅詞否認有何上開共同違背職務收
    賄犯行，辯稱：我沒有收受壬○○或辰○○交付之金額，況
    此部分犯罪時、地、事由、行賄者均不明，無從認定有何收
    賄犯行等語。經查：
  (一)被告壬○○就上開犯罪事實，雖自白並具體證稱：宏祈汽修
    廠帳冊中，95年3 月22日科目記載「鶯歌所」，支出項目記
    載「7,000 」、95年4 月1 日科目記載「鶯歌所」，支出項
    目記載「11,000」、95年6 月19日科目記載「鶯歌所」，支
    出項目記載「9,000 」、95年6 月23日科目記載「警察」，
    支出項目記載「10,000」。表示是與鶯歌分駐所警員卯○○
    合作，由我出面向酒駕者收取不追究酒駕責任代價，並於95
    年3 月22日支付7,000 元、95年4 月1 日支付11,000元、95
    年6 月19日支付9,000 元、95年6 月23日支付10,000元給卯
    ○○，作為不追究酒駕責任費用，但4 次酒駕肇事事件可能
    是在我付款給卯○○前幾天就已發生，我收取後再付給卯○○並記載於帳冊，至於各該次分別收取多少，已無法確定。
    而且由我出面向酒駕者收費的情形，取得之款項除了支付給
    警員以外，還要與拖吊業者朋分。當時有這種合作關係的警
    察有4 個，分別是庚○○、申○○、乙○○、卯○○。關於
    庚○○、申○○部分，我會註記名字，乙○○、卯○○部分
    則未註記姓名，但乙○○只拿過1 次，所以其他科目記載「
    鶯歌所」的都是指卯○○，因為帳是我記的，我有印象以上
    4 筆錢都是給卯○○的云云（見偵(二)卷第182 、182 頁背面
    、183 頁背面、303 至305 、308 、偵(三)卷第247 、248 頁
    ）。
  (二)依證人壬○○上開所述及其於98年2 月20日審理時之證述（
    見本院卷第293 至297 頁）可知，壬○○對於(一)至(四)部分之
    事實早已不復記憶，連事故當日是否有到肇事現場、是否有
    在宏祈汽修廠、員警是否有實施酒測、如何收取賄賂、如何
    交錢予員警、收取之賄賂總額、酒駕情節、酒駕者、拖吊業
    者為何均完全無法自行記憶，所為相關證述係出自於對其所
    記載帳冊之印象而加以解讀；然壬○○既對上開事實無法記
    憶，亦難認其對與上開事實發生時點前後所為帳冊記載之印
    象為可信；此由壬○○關於該帳冊上科目為「酒駕」記載之
    解讀，截然不同且前後相反，即初於97年4 月22日偵訊時證
    稱：這樣記載表示宏祈汽修廠僅賺取修理費用，而賄款是由
    拖吊業者加在拖吊費中收取，並由拖吊業者跟員警朋分云云
    （見偵(二)卷第305 頁），嗣於98年1 月14日審理時改稱：宏
    祈汽修廠自行收取賄款部分，有修理費用我就會記載「酒駕
    」云云（見本院卷第195 頁）即可見；況被告卯○○已堅詞
    否認上情，又該帳冊係一般簡單記載收、支狀況之帳簿，並
    未附有傳票、收據足資佐憑，則依常情，此種記載之內容如
    有誤植、誤載、省略之情形均屬正常，亦即依壬○○所稱有
    合作關係者既不止被告1 人，也可能上開未特別註記姓名之
    帳冊記載，係漏記載相關人員姓名，而根本與卯○○無涉，
    甚至可能係與犯罪情事無關，此觀諸該帳冊另有數筆支出科
    目亦為「鶯歌所」之記載，據壬○○稱係與被告卯○○無關
    之支出款項可知。雖壬○○於偵、審中證稱：如果是和警方
    聚會的花費，金額都只有幾千元左右，因此未特別記載姓名
    ，又金額較高部分，就是支付不處理酒駕費用給卯○○云云
    （見偵(三)卷第248 頁），及證稱：跟鶯歌所警員聚會的花費
    ，我稍微會有印象，因為金額大約是在3,000 元至5,000 元
    之間，我是依照帳冊記載金額的不同，來分別以上兩者的不
    同云云（見本院卷第297 頁），惟壬○○所陳述之判斷標準
    並非絕對（即員警收取不追究酒駕責任代價，亦可能為數千
    元，此由下述犯罪事實貳部分，檢察官係起訴被告卯○○收
    取5,000 元賄賂可知），則依之所形成之判斷結果，實難採
    信，且關於此部分檢察官起訴均與被告卯○○相關之帳冊記
    載，本身科目即有「鶯歌所」、「警察」之不同，已有可疑
    ，加以壬○○就相關事實已記憶不清，對帳冊解讀之相關證
    言，又有因時間相距久遠，致前後矛盾之情形，業如前述，
    則宏祈汽修廠帳冊上開支出記載，自難排除根本與被告卯○○無關之可能，是該記載及壬○○之自白、證述，自亦難予
    採信。
  (三)被告辰○○就上開犯罪事實，於調詢及偵查時雖自白稱：我
    記得時間約為95年中某日深夜，不知是壬○○或卯○○主動
    打電話給我，要我前往鶯歌鎮○○路拖吊酒駕肇事車輛，到
    了現場後，發現有輛汽車撞上路中央分隔島，處理警員卯○○就說直接拖至宏祈汽修廠，到了之後，卯○○帶著該名酒
    駕車主與壬○○一同進入辦公室內談話，我將肇事車輛拖吊
    置放完畢而進入辦公室時，正好聽到壬○○與酒駕車主談妥
    以20,000元作為不追究酒駕責任之代價，後來車主親友有帶
    20,000元來交給壬○○，壬○○就把我應得、含拖吊費1,50
    0 元在內之4,000 元交給我云云（見偵(二)卷第230 頁背面至
    232 、237 、238 、偵(七)卷第43頁）；惟觀之宏祈汽修廠帳
    冊，95年5 月24日至95年6 月22日間內容（因壬○○證稱：
    95年6 月23日該筆10,000元支出之交通事件，是在我付款前
    1 天至1 個月前已發生，見本院卷第296 頁），均無當日同
    時有20,000元收入（向酒駕者收取）及4000元支出（支付予
    辰○○）之相符記載，縱使是95年6 月23日當日之帳冊內容
    ，亦無相符之記載，而難認其自白係與事實相符；況其嗣於
    本院98年2 月20日審理時改證稱：沒看到跟酒駕車主收錢說
    要賄賂警察，這部分純粹是聽壬○○告知，不知道究竟有收
    取多少賄賂，也沒看到壬○○有把錢給卯○○云云（見本院
    卷第299 頁），即改稱並未親自見聞上情，所證亦難據為不
    利被告卯○○之認定。
  (四)證人壬○○雖證稱：鶯歌分駐所車禍處理小組某些員警與宏
    祈汽修廠、拖吊業者存有默契，會通知拖吊車業者到現場，
    並主動表示本次他要拿多少賄賂，一般均無固定金額而以當
    時處理員警口頭要求為準，拖吊業者就會將警員要求的金額
    加入維修費、拖吊費中，向酒駕者開價，而酒駕者算一算會
    知道支付賄款仍低於酒駕罰款，因此會願意支付，以換取警
    員不處理酒駕責任，所以處理員警就利用酒駕者這種心態，
    在處理這類事件時，先使用手動測試機讓酒駕者知道自已有
    超過標準，再由拖吊車業者或汽修廠出面向當事人表示究竟
    是要移送法辦或者私下解決，如果選擇私下解決就要一併處
    理車輛維修及拖吊，這時就由汽修廠加入警員所要求不處理
    酒駕責任代價後估價並向酒駕者收取，之後員警才讓事故當
    事人雙方填寫和解書，員警再將之前的酒測紀錄抽除，並不
    追究酒駕責任。鶯歌分駐所車禍處理小組中，與宏祈汽修廠
    及拖吊業者辰○○、未○○實際合作過的警員有卯○○、乙○○、申○○、庚○○云云（見偵(二)卷第119 頁背面、120
    、220 、221 、283 頁、偵(三)卷第29至31、247 、248 頁）
    ，核與證人辰○○、未○○所證相符，而證人辛○○亦稱：
    我知道鶯歌分駐所員警與宏祈汽修廠、拖吊業者辰○○、未
    ○○間有前開合作模式，並曾親眼見過卯○○收取不追究酒
    駕責任之賄賂云云（見偵(三)卷第56、57頁）。惟依壬○○、
    辰○○、未○○上開證言，均不足以特定被告卯○○於何犯
    罪時間、地點、與何共犯，經歷何種過程，而向何酒駕者，
    有收取多少總額、多少違背職務賄賂之行為，自無從僅以此
    空泛之證述，即認定被告卯○○有前揭犯罪事實。又證人辛○○所謂親見被告卯○○收取賄賂部分，係指上開有罪之事
    實二部分犯行，即被告卯○○、未○○、辛○○共同於96年
    10月18日凌晨，在宏祈汽修廠向酒駕機車騎士收取不追究酒
    駕責任代價，而親見卯○○收取其中18,000元部分，業如前
    述（詳見前述理由甲二(二)部分），則辛○○此部分所言，自
    僅足以證明該部分犯行，不得作為證明被告卯○○他部分，
    即上述(一)至(四)部分犯罪事實之證據（最高法院97年度台上字
    第5152號判決意旨參照）。
  (五)此外，證人未○○雖證述：卯○○曾親自、透過鍾彭桓向我
    表示，如果我有被調查人員約談製作筆錄的話，要回答說卯
    ○○並沒有從我這裡拿到錢，兩人只是朋友關係，有時候會
    聚在一起吃飯，並叫我不要亂講話云云（見偵(二)卷第248 頁
    背面、偵(三)卷第21、22頁），惟此部分除未○○之證述外，
    別無其他證據可憑（按辰○○係聽聞自未○○，非親自見聞
    ，自不足作為佐證），且依未○○上開所證，亦無從認定被
    告卯○○有何前述之犯罪事實(一)至(四)之犯行，況卯○○被訴
    此4 部分復與未○○無涉，是未○○上開所證，自無從作為
    認定卯○○有此部分犯行之證據。
四、綜上所述，檢察官所提之上開證據，既無從認定被告卯○○
    、辰○○、壬○○有何公訴人指訴之違背職務收受賄賂犯行
    ，本院復查無其他積極證據足資佐憑，即不得認定其等有此
    部分犯行，自應為被告卯○○、辰○○無罪之諭知（壬○○
    部分由本院另案審結）。
貳、卯○○被訴犯貪污治罪條例之違背職務收受賄賂罪部分（即
    起訴書犯罪事實二(一)5.）：
一、公訴意旨略以：被告卯○○於96年5 月22日前某日，在處理
    交通車禍事故時，發現某年籍不詳之駕駛者有酒後駕車情形
    ，乃透過壬○○向駕駛者收受30,000元賄款，而違背職務，
    未依規定取締酒後駕車之行為，被告卯○○、壬○○並依6
    、4 成比例分配上開賄款。嗣駕駛者透過管道向立法委員李
    嘉進投訴反應壬○○收受維修費用過高，三峽分局鶯歌分駐
    所所長李俊民乃出面協商此事，被告卯○○獲悉後，因恐上
    開收受賄賂犯行曝光，乃將18,000元交付給壬○○，並表示
    必須退還款項給駕駛者。壬○○於95年5 月22日交付30,000
    元予辰○○，由辰○○前往鶯歌分駐所，將款項退還給駕駛
    者，因認被告卯○○係犯貪污治罪條例第4 條第1 項第5 款
    之違背職務收受賄賂罪云云（壬○○部分由本院另行審結）
    。
二、公訴人認被告卯○○涉有上開罪嫌，無非以被告壬○○之自
    白、證人李俊民、辰○○、辛○○、未○○之證述、96年5
    月22日下午6 時31分43秒許壬○○與邱家薪對話之監聽譯文
    為其論據。訊據被告卯○○堅詞否認有何上開共同違背職務
    收賄犯行，辯稱：我沒有收受壬○○交付之金額，況此部分
    犯罪時、地、事由、行賄者均不明，無從認定有何收賄犯行
    等語。經查：
  (一)案發當時之鶯歌分駐所所長李俊民已證稱：於96年間，李嘉
    進的舅子託本所同仁跟我說，有個陳情人跟壬○○的修理廠
    有拖車還是修理費的糾紛，說費用太貴，硬要跟陳情人多拿
    20,000元，叫我幫忙瞭解、處理，因為車禍處理小組同仁跟
    壬○○比較熟，有他的電話，我就叫組裡某一位同仁把雙方
    找來鶯歌分駐所一樓辦公室，由我來詢問、瞭解，當初只知
    道單純是修理車糾紛，根本不知道與不追究酒駕索賄有關。
    而且當天下午時，我現在已忘記姓名之陳情人、辰○○有到
    場，壬○○則沒有來，現場還有一些其他同仁在泡茶、聊天
    ，我先問說有人表示修車廠向陳情人多收20,000是為什麼、
    情形如何，要他們說實話，我再問陳情人，有沒有這回事，
    陳情人說沒有，辰○○則說不是他處理的，並叫了一個高速
    公路24小時拖吊特約廠商到場，我就問該廠商當時情形如何
    ，他說有把車子拖到修理廠，之後並載陳情人回樹林，陳情
    人還說要請他們吃飯，他們怎麼可能多收陳情人20,000元。
    我再問陳情人，陳情人也說沒有被多收錢的事，應該是他朋
    友跟李嘉進那裡轉述出了錯。我又再讓他們當面對質，他們
    還是都說沒有多收錢情形，陳情人還向我說對不起，根本沒
    有的事，卻給我製造麻煩、困擾。所以後來我就先走了，他
    們雙方則留在現場繼續泡茶，他們待了多久才走、在聊什麼
    ，我就不知道了，也沒有看到雙方在現場有交錢。我瞭解之
    後認為是誤會，就直接將處理情形轉告同仁，並沒有書面回
    覆李嘉進的舅子等語明確（見偵(七)卷第12至15頁背面、19
    頁），核與證人辰○○所證：我有幫忙壬○○於96年5 月22
    日拿30,000元到鶯歌分駐所去交給一個機車車主，我過去之
    前並不知道是什麼事情，後來知道是車主透過管道反映維修
    費過高，因為壬○○給我30,000元，我就直接把錢給車主等
    語相符（見偵(二)卷第229 頁背面、237 、偵(七)卷第44頁），
    並有於96年5 月22日晚間6 時31分43秒許，持0000 000000
    號門號之壬○○（下簡稱海）與持0000000000號門號之臺北
    縣政府警察局三峽分局交通分隊車禍處理小組員警邱家薪（
    下簡稱薪）對話，而內容如下之監聽譯文（見偵(二)卷第53頁
    、53頁背面）：
    「薪：海哥，你現在有沒有空，可以到我們鶯歌這邊？
      海：剛才阿添跟我約8 點。
      薪：約8 點喔，喂，海哥，可以早一點嗎？說要喬一件事。
      海：應該是沒有這種事情發生，阿添說所長在問。
      薪：當面再講。
      海：他們亂講的啦，沒有這種事發生。
      薪：你直接來，不要在電話裡講。
      海：好，好，好。
      薪：你可以早一點過來嗎？
      海：可以的話我就早點過去。
      薪：你帶蕭仔過來。
      海：好。」
    及於96年5 月22日晚間6 時33分36秒許，持上述號門號之壬○○（下簡稱海）與持0000000000號門號之辰○○（下簡稱
    文）對話，內容如下之監聽譯文（見偵(二)卷第53頁背面）：
    海：你在工廠嗎？
    「文：對。
      海：你等一下先不要走，來鶯歌所一下。
      文：啥？
      海：鶯歌所在找，你等一下不要走，我帶你去鶯歌所。
      文：好。」
    各1 份在卷可憑，則依前開證據，僅足以認定96年5 月22日
    晚間，確有李俊民所述在鶯歌分駐所詢問不詳陳情人及辰○○，以瞭解宏祈汽修廠是否有超收費用之情事，根本未提及
    有何違背職務收受賄賂情事，自不足以認定被告卯○○此部
    分違背職務收賄犯行。雖證人辰○○亦證稱：96年5 月22日
    我從鶯歌分駐回去宏祈汽修廠後，壬○○才跟我說那機車車
    主也是酒後駕車的，被撞汽車的修理費只有5,000 元，多出
    的30,000元是不追究車主酒駕責任的對價，而此次處理的警
    員就是卯○○云云（見偵(二)卷第229 頁背面、237 頁、偵(三)
    卷第235 頁、偵(七)卷第44頁），然上開內容既係聽聞自壬○○，而非證人辰○○親身見聞，則該部分之陳述，尚不足以
    作為認定犯罪事實(三)部分之證據。
  (二)至於壬○○就上開犯罪事實，雖自白並證稱：本件是發生在
    96年5 月22日前1 、2 天的晚上，卯○○打電話給我，後來
    並帶事故車輛到宏祈汽修廠，是一個機車騎士酒駕肇事撞到
    自小客車，自小客車修理費約5,000 元，但卯○○表示要多
    估30,000元，他要拿18,000元，我就依卯○○表示向機車騎
    士收取，但該騎士表示費用太貴，我就說因為你是酒駕肇事
    ，費用當然比較高，不然我們就不幫忙你，最後他還是同意
    並將35,000元交給我，卯○○於是沒有處理該名車主酒駕責
    任，當天現場我就將其中18,000元交給卯○○，之後他們就
    各自離去。沒想到過1 、2 天，卯○○拿18,000元給我，並
    說因為該酒駕機車騎士向立委李嘉進服務處陳情，現在鶯歌
    分駐所所長已經在處理此事，所以要我將超收的30,000元退
    還，之後邱家薪就約我到鶯歌分駐所商談此事，我認為與機
    車騎士見面很尷尬，就將錢交給辰○○，請他去鶯歌分駐所
    代為退還云云（見偵(二)卷第252 至283 、309 頁、偵(三)卷第
    247 頁）。然其於97年4 月10日調詢時，經辨識前揭監聽譯
    文2 則後，卻稱：我印象中這件事情是屬於鶯歌分駐所處理
    贓車問題，民眾針對拖吊費過高，向主管投訴。因為鶯歌分
    駐所員警如果在轄區找到贓車，會通知辰○○拖吊，再通知
    失主前來領回，失主領車時必須支付1,500 元拖吊費，有時
    是夜間拖吊，辰○○還會加成收費，這種情形有時候失主就
    會申訴，譯文內容即是指此事，因為分駐所主管要詢問此事
    ，邱家薪就叫我帶辰○○一起去分駐所云云（見偵(二)卷第12
    1 頁），核與前揭自白迥異，雖其嗣後雖解釋稱：一開始是
    因為我只記得是要退款的事情，所以才那麼說，後來調查員
    大概跟我講一下辰○○陳述的內容，我才改口等語（見偵(二)
    卷第309 頁），惟此恰可見壬○○對於此部分之記憶已模糊
    不清，故其自白是否屬實甚有可疑。況壬○○於98年2 月20
    日本院審理時（見本院卷第293 至296 頁），對於此部分之
    事實早已不復記憶，連事故當日是否有到肇事現場、是否有
    在宏祈汽修廠、員警是否有實施酒測、是否有親自收取賄款
    、酒駕者為何等有關犯罪構成要件之重要事實，均完全無法
    自行記憶，復無其他證據得為佐證，自難信其有瑕疵之自白
    、證言為可採。
  (三)此外，證人壬○○、辰○○、辛○○、未○○雖有關於知悉
    鶯歌分駐所員警包含被告卯○○，與宏祈汽修廠、拖吊業者
    間有相互合作共同索賄情事之證述，另證人未○○則有關於
    被告卯○○曾要求伊於接受偵查時陳述並未交付金錢給卯○○之證述。惟上開證言均與此部分犯罪事實無直接相關，而
    無以證明被告卯○○本件有如何索取不追究酒駕責任代價、
    或具體係如何與共犯壬○○分工之情形，亦不足以作為認定
    被告卯○○此部分犯行之證據（詳見前述理由乙壹三(三)及(四)
    ）。
三、綜上所述，檢察官所提之上開證據，既無從認定被告卯○○
    、壬○○有何公訴人指訴之違背職務收受賄賂犯行，本院復
    查無其他積極證據足資佐憑，即不得認定其等有此部分犯行
    ，自應為被告卯○○無罪之諭知（壬○○部分由本院另案審
    結）。
參、卯○○、辰○○被訴犯貪污治罪條例之違背職務收受賄賂罪
    部分（即起訴書犯罪事實二(一)7.）：
一、公訴意旨略以：被告卯○○於96年8 月間某日，在處理交通
    車禍事故時，發現某年籍不詳之駕駛者有酒後駕車之情形，
    該駕駛者並因受傷而被送往三峽恩主公醫院救治。被告卯○○乃邀約被告辰○○在三峽鎮○○路與龍恩街口之龍恩消防
    隊見面，並要求辰○○向駕駛者朋友收受6,000 元賄款作為
    不處理酒後駕車之條件，並違背職務，未依規定取締酒後駕
    車之行為。被告辰○○在三峽恩主公醫院門口向該駕駛者之
    友人收受6,000 元後，乃依被告卯○○指示，前往三峽鎮○○路與中山路口交付賄款予卯○○，卯○○將其中1,000 元
    交付予辰○○，因認被告卯○○、辰○○係犯貪污治罪條例
    第4 條第1 項第5 款之違背職務收受賄賂罪云云。
二、公訴人認被告卯○○、辰○○涉有上開罪嫌，無非以被告辰
    ○○之自白、證人壬○○、辛○○、未○○之證述為其論據
    。訊據被告卯○○堅詞否認有何上開共同違背職務收賄犯行
    ，辯稱：我沒有要求辰○○向酒駕者索賄，也沒有收受過辰
    ○○交付之不追究酒駕責任賄賂，更沒有將其中1,000 元交
    給辰○○等語。經查：
  (一)證人即被告辰○○雖自白此部分犯行並證述在卷，而於97年
    4 月16日調詢時稱：約為96年8 月某日深夜，當時我正在三
    峽鎮○○路上戰略高手網咖玩線上遊戲時，卯○○打行動電
    話給我，叫我到三峽鎮○○路、隆恩街口的隆恩消防分隊找
    他，我到場後原以為有事故車要拖吊，但現場卻未見到事故
    車，只看見卯○○的警車在現場，卯○○與酒駕肇事車主的
    朋友一同走出警車，卯○○就跟我講有人騎機車酒駕肇事受
    傷，肇事者已經搭乘救護車送三峽恩主公醫院就醫，卯○○
    要我跟肇事車主的朋友收取6,000 元，以作為不追究酒駕車
    主之公共危險責任之對價，我就跟機車肇事者的朋友轉達卯
    ○○要求，酒駕肇事車主的朋友馬上就找其他友人來一同湊
    錢，湊齊6,000 元後交給我，卯○○再跟我約在復興路、中
    山路口的三峽交流道底下，我就將6,000 元全數交給卯○○
    ，卯○○再拿其中的1,000 元給我，其實我也是覺得那個人
    蠻可憐的，拿了這1,000 元，我也覺得於心不忍云云（見偵
    (二)卷第231 頁），於96年4 月16日偵查中稱：「96年8 月間
    ，卯○○通知我到三峽復興路隆恩街口找他，我到場後沒有
    看到事故車，卯○○說機車騎士酒駕肇事受傷被送到恩主公
    醫院，叫我去跟機車騎士的朋友拿錢做為不處理酒駕的條件
    ，當時卯○○不好意思跟車主的朋友拿錢，故意找我去現場
    ，然後跟車主朋友說我有辦法處理酒駕問題，問對方可以拿
    多少錢出來處理，一開始我搖頭不願意，卯○○比一個6 ，
    並開口說6,000 好了，車主朋友在恩主公急診室外面交6,00
    0 元給我，我拿到復興路、中山路口交給卯○○，卯○○拿
    了1,000 元給我云云（見偵(二)卷第238 頁），於97年5 月26
    日偵查中稱：96年8 月間某日，卯○○通知我前往三峽鎮○○路龍恩街口龍恩消防隊，當時卯○○表示車主酒後駕車受
    傷在三峽恩主公醫院治療，要求車主朋友支付6,000 元作為
    不處理酒後駕車之條件，車主朋友在恩主公醫院門口交付款
    項給我，我再前往三峽鎮○○路、中山路口交付款項給卯○○，卯○○從中交付1,000 元給我云云（見偵(七)卷第43頁）
    ，於98年2 月20日審理時稱：我到三峽恩主公醫院後，傷者
    的朋友一直拜託卯○○不要辦傷者的酒駕，傷者當時有2 、
    3 個朋友在場，有一個就問我說，能否想想有什麼辦法可以
    不要處理酒駕，我私底下問了卯○○一下，他的意思是說，
    花一點錢就可以處理。後來卯○○要我跟傷者的朋友開口，
    但是我講不出口，後來卯○○用手跟我比一個6 的手勢，我
    才開口跟傷者的朋友說要6,000 元解決。後來傷者的朋友就
    打電話在籌錢，過了20分鐘後，又來了2 個人，就拿了6,00
    0 元給我，我跟卯○○講處理好了，我就離開了，並到恩主
    公前的中山路等卯○○來後，把錢交給他，卯○○當場拿了
    1,000 元給我云云（見本院卷第301 頁）。然依上開所證，
    可見辰○○關於索賄情節之證述，每每不同，第1 次稱係被
    告卯○○主動要求辰○○代為索賄，要求、收受賄款地點均
    在隆恩消防分隊；第2 次改稱係在恩主公醫院急診室外收受
    賄款；第3 次則改稱係在恩主公醫院門口收受賄款；第4 次
    又改稱係酒駕者友人主動拜託卯○○不要處理酒駕責任，要
    求、收受賄款地點均在恩主公醫院急診室外。則究竟要求、
    收受賄賂之地點為何，本案起因又為何等，依辰○○上開所
    證，均有疑義，尚無從認定。
  (二)又證人壬○○、辰○○、辛○○、未○○雖有關於知悉鶯歌
    分駐所員警包含被告卯○○，與宏祈汽修廠、拖吊業者間有
    相互合作共同索賄情事之證述，另證人未○○則有關於被告
    卯○○曾要求伊於接受偵查時陳述並未交付金錢給卯○○之
    證述。惟上開證言均與此部分犯罪事實無直接相關，而無以
    證明被告卯○○本件有如何索取不追究酒駕責任代價、或具
    體係如何與共犯辰○○分工之情形，亦不足以作為認定被告
    卯○○此部分犯行之證據（詳見前述理由乙壹三(三)及(四)）。
三、此外，復查無其他積極證據足認被告卯○○、辰○○有何被
    訴此部分之違背職務收受賄賂犯行，自難課以上開受賄罪罪
    責，而應為被告卯○○、辰○○無罪之諭知。
肆、乙○○被訴犯貪污治罪條例之違背職務收受賄賂罪部分（即
    起訴書犯罪事實二(二)）：
一、公訴意旨略以：被告乙○○自92年1 月起至95年7 月止，擔
    任台北縣政府警察局三峽分局交通分隊車禍處理小組員警，
    於95年4 月22日前某日，在處理交通車禍事故時，發現2 名
    某年籍不詳之駕駛者有酒後駕車情形，乃透過被告壬○○向
    2 名駕駛者分別收受11,000元、12,000元賄款，而違背職務
    未依規定取締酒後駕車之行為，並於95年4 月22日，前往宏
    祈汽修廠向壬○○收取23,000元，因認被告乙○○係犯貪污
    治罪條例第4 條第1 項第5 款之違背職務收受賄賂罪云云（
    壬○○部分由本院另行審結）。
二、公訴人認被告乙○○涉有上開罪嫌，無非係以被告壬○○之
    自白、證人辛○○、辰○○、未○○之證述、宏祈汽修廠帳
    冊為其論據。訊據被告乙○○堅詞否認有何上開共同違背職
    務收賄犯行，辯稱：我從沒有因為任何原因，而未將酒駕者
    移送偵查之情形，對於壬○○所稱其帳冊記載之23,000元金
    額是交付給我的賄賂之事，我完全不知情，顯然是因該帳冊
    未記載交付對象之姓名，所以壬○○便推到我身上等語。經
    查：
  (一)被告壬○○就上開犯罪事實，雖自白並具體證稱：我與鶯歌
    分駐所警員一直相互配合，他們如果有遇到酒駕肇事車輛都
    會帶到宏祈汽修廠維修，再由我向車主表示可以幫忙處理酒
    駕不必移送法院，車主為了不被移送，都會答應花錢了事，
    等我收到修車費用後，再把賄款支付給帶車主來的鶯歌分駐
    所員警，他們就不移送車主酒駕肇事。賄款金額不一定，都
    是由員警開價，我再支付給他們；宏祈汽修廠帳冊中，95年
    4 月22日科目記載「鶯歌所還」，支出項目記載「2,300 」
    ，就是乙○○有2 次帶酒駕肇事車主到我車廠修車，也是由
    我出面說服不知名車主，這2 次乙○○1 次是開價12,000元
    ，另一次是11,000元，總共是23,000元，我就在95年4 月22
    日一起將這23,000元交給乙○○。這筆帳冊記載之酒駕肇事
    事件可能是在我付款給乙○○前幾天就已發生，我收取後再
    付給乙○○並記載於帳冊，至於收取多少維修費，已無法確
    定。而且由我出面向酒駕者收費的情形，取得之款項除了支
    付給警員以外，還要與拖吊業者朋分。當時有這種合作關係
    的警察有4 個，分別是庚○○、申○○、乙○○、卯○○，
    其中乙○○、卯○○部分都未註記姓名，並與請員警吃飯等
    的支出一樣，科目都記載「鶯歌所」，但乙○○只有拿過1
    次，是2 件酒駕事件由我一起交付，因為金額是20,000多元
    ，所以印象很清楚云云（見偵(二)卷第182 、306 、偵(三)卷第
    60頁背面、248 頁）。然與其初於97年4 月15日調詢、同年
    月22日偵訊時所證：95年4 月22日科目記載「酒駕鶯歌所」
    ，支出項目記載「23,000」，表示和乙○○合作向酒駕車主
    收取款項，我支付鶯歌分駐所警員乙○○23,000元，作為乙○○不取締酒醉駕駛的費用云云（見偵(二)卷第182 、303 頁
    ），即皆未曾提及上開金額係包含2 次收賄犯行之證言有所
    出入，則其自白及證言是否屬實，已非無疑。
  (二)又證人壬○○證稱：與被告乙○○共同收賄前，並未事先講
    好合作幾次，之後也沒有說過不再配合索賄云云（見本院卷
    第190 頁），可見依壬○○前開所證，其於記錄此筆支出當
    時，並無預見將來不會再有給付予乙○○之同類支出，則依
    壬○○自陳支付予庚○○、申○○之賄款會註記姓名，以與
    支付予最常合作對象卯○○之賄款有所區別之習慣，此23,0
    00元若真為支付予被告乙○○之賄款，亦應註記姓名以資區
    別為合理，然觀諸宏祈汽修廠帳冊此部分之記載，僅有「鶯
    歌所還」等文字，卻未見有關於被告乙○○之註記，則該筆
    23,000元是否確係支付予被告乙○○，又是否係賄款，均非
    無疑。況被告乙○○復堅詞否認上情，而該帳冊係一般簡單
    記載收、支狀況之帳簿，並未附有傳票、收據足資佐憑，則
    依常情，此種記載之內容如有誤植、誤載、省略之情形均屬
    正常，亦即依壬○○所稱有合作關係者尚有他人，且其他合
    法項目支出也曾以相同科目記載，故此部分未特別註記姓名
    之23,000元支出記載，也可能根本與被告乙○○、或與賄賂
    之犯行無涉。
  (三)依證人壬○○上開關於(一)部分所述及其於98年1 月14日審理
    時之證述（見本院卷第191 、192 頁）可知，壬○○對於此
    部分之事實早已不復記憶，因而無法陳述該2 次索賄過程，
    及係何時將賄賂交予被告乙○○等情，足見壬○○相關證述
    均出自於對帳冊之印象及解讀；然壬○○既對上開事實無法
    記憶，亦難認其對與上開事實發生時點前後所為帳冊記載之
    印象為可信；此由壬○○關於前述之23,000元，究竟是1 次
    或2 次收賄所得，及該帳冊上科目為「酒駕」記載之解讀，
    截然不同且前後相反，即初於97年4 月22日偵訊時證稱：這
    樣記載表示宏祈汽修廠僅賺取修理費用，而賄款是由拖吊業
    者加在拖吊費中收取，並由拖吊業者跟員警朋分云云（見偵
    (二)卷第305 頁），嗣於98年1 月14日審理時改稱：宏祈汽修
    廠自行收取賄款部分，有修理費用我就會記載「酒駕」云云
    （見本院卷第195 頁）即可見。況此部分帳冊記載時點與壬○○首次接受偵查時，已相距約2 年，衡情一般人僅辨認帳
    冊支出金額係無法記憶究竟因何事由而支付予何人，且此部
    分之記載方式（即「鶯歌所還」），在外觀上又與壬○○所
    證「宴請員警之花費」及「支付予卯○○之賄款」之記載方
    式（即「鶯歌所」）並無顯著可區辨之特徵，在客觀上亦無
    足認可喚起壬○○關於「係與被告乙○○相關」記憶之特徵
    ，難以之遽認被告乙○○即有此部分犯行，亦難認壬○○以
    前述有疑義之印象為依據，而解讀帳冊並證稱此部分係屬交
    付被告乙○○的賄款之證言為可採。
  (四)另證人壬○○、辰○○、辛○○、未○○雖有關於知悉鶯歌
    分駐所員警，與宏祈汽修廠、拖吊業者間有相互合作共同索
    賄情事之證述，惟證人壬○○之證述係無從採信，業如前述
    ，而其餘證人所為證述，非但並非根據親自見聞，復未曾提
    及被告乙○○，堪認均與此部分犯罪事實無直接相關，而無
    以作為認定被告乙○○有此部分犯行之證據。
三、此外，復查無其他積極證據足認被告乙○○、壬○○有何被
    訴此部分之共同違背職務收受賄賂犯行，自難課以上開受賄
    罪罪責，而應為被告乙○○無罪之諭知（壬○○部分另行審
    結）。
伍、申○○被訴連續犯貪污治罪條例之違背職務收受賄賂罪部分
    （依時間先後分別為起訴書犯罪事實二(三)1.、2.、3.）：
一、公訴意旨略以：被告申○○（綽號藍亮）自85年7 月15日起
    擔任鶯歌分駐所員警，並自92年7 月起擔任三峽分局交通分
    隊車禍處理小組員警；(一)於95年1 月17日前某日，在處理交
    通車禍事故時，發現某年籍不詳之駕駛者有酒後駕車情形，
    乃透過被告壬○○向駕駛者收受60,000元賄款，而違背職務
    未依規定取締酒後駕車之行為，並於95年1 月17日前往宏祈
    汽車修理廠，向壬○○收取20,000元，其餘40,000元歸壬○○所得。(二)於95年3 月21日前某日，在處理交通車禍事故時
    ，發現某年籍不詳之駕駛者有酒後駕車情形，乃透過壬○○
    向駕駛者收受1,500 元賄款，而違背職務未依規定取締酒後
    駕車之行為，並於95年3 月21日前往宏祈汽車修理廠，向壬○○收取上開賄款。(三)於95年6 月13日前某日，在處理交通
    車禍事故時，發現某年籍不詳之駕駛者有酒後駕車情形，乃
    透過壬○○向駕駛者收受24,000元賄款，而違背職務未依規
    定取締酒後駕車之行為，並於95年6 月13日前往宏祈汽車修
    理廠，向壬○○收取16,000元，其餘8,000 元歸壬○○所得
    ，因認被告申○○係犯貪污治罪條例第4 條第1 項第5 款之
    違背職務收受賄賂罪云云（壬○○部分均由本院另行審結）
    。
二、公訴人認被告申○○涉有上開犯嫌，無非以被告壬○○之自
    白、證人辛○○、辰○○、未○○之證述為其論據。訊據被
    告申○○堅詞否認有何上開共同違背職務收賄犯行，辯稱：
    我不知道宏祈汽修廠帳冊上為何會有支付金錢給我的紀錄，
    但我確實沒有與壬○○合作向酒駕者索取不追究酒駕責任賄
    賂等語。經查：
  (一)被告壬○○就上開犯罪事實，雖自白並具體證稱：宏祈汽修
    廠帳冊中，95年1 月17日科目記載「酒駕（藍60,000）」，
    收入項目記載「40,000」、95年3 月21日科目記載「鶯歌所
    藍亮」，支出項目記載「1,500 」、95年6 月13日科目記載
    「酒駕鶯歌」，收入項目記載「24,000」，科目記載「藍亮
    」，支出項目記載「16,000」。第1 筆表示該次我們全部收
    入為60,000元，是車修好後車主付給我的，其中20,000元是
    交給申○○，另外40,000元是宏祈汽修廠修車收入；第2 筆
    是車子進廠時我向車主代收1,500 元後轉交給申○○，當時
    車主身上只剩下1,500 元；第3 筆則是車主連同修理費一起
    付給我，我再將其中16,000元交給申○○，以上給申○○的
    都是作為不追究酒駕責任代價，這3 次宏祈汽修廠及拖吊業
    者都沒有分得賄款云云（見偵(二)卷第181 頁背面、182 、30
    3 、304 頁、本院卷第185 、187 頁）；然與其於97年4 月
    15日調詢時證稱：第2 筆之酒駕事件可能是在95年3 月21日
    前幾天已發生，我已收取維修費用，再於95年3 月21日將1,
    500 元交予申○○云云（見偵(二)卷第181 頁背面）不符，不
    僅對於95年3 月21日究竟為肇事車輛進廠時間或僅為壬○○
    支付1,500 元之時間，亦對於收取1,500 元當天究竟僅收1,
    500 元或也併同收取修理費等情均迥異；另與其於97年4 月
    22日偵訊時證稱：宏祈汽修廠帳冊科目上如果有記載「酒駕
    」，就表示宏祈汽修廠僅賺取修理費用，而賄款是由拖吊業
    者加在拖吊費中收取，並由拖吊業者跟員警朋分云云（見偵
    (二)卷第305 頁）相違，即對於第1 、3 筆部分究竟是由壬○○收取或係由拖吊業者收取並與申○○朋分等情亦有出入；
    況且就第1 筆部分，遍尋宏祈汽修廠帳冊均無支付予被告申
    ○○20,000元之相關記載，而與壬○○一貫之記帳習慣不符
    ，則壬○○首揭之自白、證述是否屬實，即甚有可疑。
  (二)又依證人壬○○調詢時稱：第1 、3 筆都是在我記帳日當天
    或前1 日，與申○○共同索取不追究酒駕責任賄賂；第2 筆
    之酒駕肇事事件，則可能是在我帳冊記載付款給申○○前幾
    天就已發生，我收取後再付給申○○並記載於帳冊，而且無
    法確認該次收了多少維修費云云（見偵(二)卷第181 頁反面、
    182 頁），及其於98年1 月14日審理時證稱：這是2 、3 年
    前的事，我已經印象模糊，只能照帳冊的記載回答。時間這
    麼久了，我不記得這3 次我有沒有到現場，或宏祈汽修廠有
    誰去現場，也不記得是何人、在何處與車主洽商拖吊費事宜
    ，至於修理費，應該是在修理廠談比較多，因為修車師傅都
    在修車廠裡云云（見本院卷第186 、187 頁），可得知壬○○對於上開被訴違背職務索賄事實早已不復記憶，且無法自
    行記憶，所為相關證述係出自於對其所記載帳冊之印象而加
    以解讀；然壬○○既對上開事實無法記憶，亦難認其對與上
    開事實發生時點前後所為帳冊記載之印象為可信；此由壬○○關於該帳冊上科目為「酒駕」記載之解讀，截然不同且前
    後相反，即初於97年4 月22日偵訊時證稱：這樣記載表示宏
    祈汽修廠僅賺取修理費用，而賄款是由拖吊業者加在拖吊費
    中收取，並由拖吊業者跟員警朋分云云（見偵(二)卷第305 頁
    ），嗣於98年1 月14日審理時改稱：宏祈汽修廠自行收取賄
    款部分，有修理費用我就會記載「酒駕」云云（見本院卷第
    195 頁）即可見。
  (三)又宏祈汽修廠帳冊雖於酒駕收入科目記載有「藍」（第1 筆
    ），並有關於「藍亮」之支出項目（第2 、3 筆），然單純
    依上開記載客觀判斷，並無法當然得出被告申○○即有違背
    職務索取賄賂，或與壬○○共犯該罪之結論，而仍有其他合
    理解釋存在可能，自無從單憑前開記載即為不利被告申○○
    之認定。又證人壬○○關於該帳冊之解讀有不一致、記憶不
    清、相互矛盾而無從採信之情形，已如前述；況且該帳冊係
    一般簡單記載收、支狀況之帳簿，並未附有傳票、收據足資
    佐憑，加以壬○○自陳有類似合作關係者尚有他人，業如前
    述（詳見前述理由乙壹三(一)部分），則依常情，此種記載之
    內容如有誤植、誤載、混淆、省略之情形亦屬正常，而無從
    排除帳冊自始即記載錯誤，壬○○復無法記憶辨識之情形。
    故在此種情形下，自不得僅以宏祈汽修廠帳冊上有前揭關於
    被告申○○之相關記載，即為申○○有違背職務收受賄賂之
    認定。
  (四)另證人壬○○、辰○○、辛○○、未○○雖有關於知悉鶯歌
    分駐所員警，與宏祈汽修廠、拖吊業者間有相互合作共同索
    賄情事之證述；惟證人壬○○之證述係無從採信，業如前述
    ，而證人辰○○依據其他特定事件與被告申○○合作經歷所
    為之證述，並非與此部分犯罪事實直接相關，自僅足已證明
    該其他特定事件而已；另其餘證人所為證述，非但並非根據
    親自見聞，復均與此部分犯罪事實無直接相關，是均無以作
    為認定被告申○○有此部分犯行之證據，自難課被告申○○
    上開受賄罪罪責。
三、此外，復查無其他積極證據足認被告申○○、壬○○有何被
    訴此部分之違背職務收受賄賂犯行，即不得認定被告申○○
    、壬○○有公訴人指訴之受賄罪犯行，自應為被告申○○無
    罪之諭知（壬○○部分另行審結）。
陸、申○○、酉○○被訴犯貪污治罪條例之違背職務收受賄賂罪
    部分（即起訴書犯罪事實二(三)4.）：
一、公訴意旨略以：被告申○○於95年11月17日前某日，在處理
    交通車禍事故時，發現某年籍不詳之駕駛者有酒後駕車情形
    ，乃通知被告酉○○將毀損車輛拖吊至權億汽修廠，並要求
    被告酉○○向駕駛者收受22,000元賄款作為不處理酒後駕車
    之條件。駕駛者同意支付後，被告申○○乃違背職務未依規
    定取締酒後駕車之行為，並於95年11月17日，前往權億汽修
    廠，向被告酉○○收取上開賄款，因認被告申○○、酉○○
    係犯貪污治罪條例第4 條第1 項第5 款之違背職務收受賄賂
    罪云云。
二、公訴人認被告申○○、酉○○涉有上開犯嫌，無非以被告酉
    ○○之自白、證人壬○○、辛○○、辰○○、未○○之證述
    為其論據。訊據被告申○○堅詞否認有何上開共同違背職務
    收賄犯行，辯稱：我不知道權億汽修廠日記帳上為何會有支
    付金錢給我的紀錄，但我確實沒有與酉○○合作向酒駕者索
    取不追究酒駕責任賄賂等語。經查：
  (一)被告酉○○就上開犯罪事實，雖自白並具體證稱：權億汽修
    廠日記帳95年11月17日「收入」欄記載「鶯所→亮22,000車
    禍」，另於同年月20日「支出」欄記載「亮→22,000」，都
    是我在當天將內容告知太太午○○，由她寫的，其中「亮」
    是指申○○。印象中應該是在95年11月17日晚上，申○○告
    訴我他正在處理車禍，要我派拖吊車到事故現場排除，我不
    確定我是派哪位拖吊車司機前往現場拖吊，因為筆記上有記
    載「吊車1500-2拖」，應該是派了2 台拖吊車到事故現場，
    記得該車禍是不記得姓名之酒駕車主擦撞到另外1 台自小客
    車，後來申○○與車禍當事人2 名一起到權億汽修廠，申○○表示這是一起酒駕車禍事件，並要我去詢問酒駕肇事車主
    ，是否願支付不處理酒駕的費用22,000元，我在與車禍事故
    當事人估價時，就依照申○○的指示詢問，該酒駕肇事車主
    當時即表示同意支付22,000元，並先將10,000元訂金給我，
    又因為車損沒車可開，還1 天支付500 元向權億汽修廠租車
    ，後來在95年11月20日時，才又拿要給申○○的22,000元現
    金及忘記金額之修車費來給我，並由我於當天聯絡申○○到
    權億汽修廠來領取該22,000元不處理酒駕責任代價云云（見
    偵(七)卷第59、70頁、本院卷第251 頁）；惟與其於97年5 月
    1 日偵訊時供稱：當時是申○○處理一個酒駕事件，車主跟
    申○○談好支付22,000，我只是負責轉交云云（見偵(三)卷第
    214 頁），即供稱係申○○與酒駕者自行商議，伊未介入云
    云不符；更與其於同日調詢時證稱：95年11月17日、同年月
    20日權億汽修廠日記帳記載之22,000元，是我支付給申○○
    作為幫忙介紹生意的費用云云（見偵(三)卷第195 頁背面）相
    違，則酉○○首揭之自白、證述是否屬實，已非無疑。
  (二)且由酉○○於98年1 月21日審理時證稱：時間經過太久了，
    95年11月17日車禍當天應該是有派拖吊車去，也應該有付錢
    給拖吊業者，因為帳冊有記載，所以應該是有。至於車禍現
    場給拖吊業者，因為帳冊有記載，所以應該是有至於車禍現
    場還有誰在場、拖吊費是我或是酒駕車主付的、究竟何時付
    的，以及向酒駕車主索取多少修車費、索取總金額為何，酒
    駕車主是否有討價還價、跟車主收錢時還有誰在場、交賄款
    給申○○時還有誰在場等，我都不記得了（見本院卷第252
    、253 頁），及酉○○首揭自白可知，酉○○對於此部分事
    實早已無法自行記憶，所為供證係因權億汽修廠日記帳有相
    關日期、金額之記載，基於對該記載之印象所為解讀而得；
    然酉○○既對上開事實無法記憶，亦難認其對與上開事實發
    生時點後，同日所為帳冊記載之印象為可信，則壬○○首揭
    之自白、證述是否屬實，即甚有可疑。
  (三)又權億汽修廠日記帳雖於95年11月17日「收入」欄記載「鶯
    所→亮22,000車禍」，另於同年月20日「支出」欄記載「亮
    →22,000」，然單純依上開記載客觀判斷，並無法當然得出
    被告申○○所處理者即為違規酒駕車禍事件，更無從知悉申
    ○○即有違背職務索賄，或與酉○○共犯該罪之事實，而仍
    有其他合理解釋存在可能，自無從單憑前開記載即為不利被
    告申○○之認定。雖酉○○證稱：該日記帳上的所有記載，
    與警察有關部分，只有酒駕紅包或是介紹車輛維修之佣金，
    而申○○沒有介紹過車輛來維修，且佣金通常只有幾千元，
    又記憶中只有替申○○處理並收取過1 次不追究酒駕責任之
    賄賂，所以日記帳上雖沒有記載「酒駕」2 字，仍可以確定
    這部分就是酒駕者支付的賄款云云（見偵(七)卷第59頁背面、
    70頁）；然由酉○○上開證述可知，其證稱權億汽修廠日記
    帳該2 筆記載係被告申○○收取之賄款，並非根據其本身對
    於上開時間點所發生該事件之記憶，而係根據印象中相關情
    狀、習慣，推論該記載所得，則酉○○既對上開事實無法自
    行記憶，且相關印象發生時點亦已相距久遠，即難擔保其所
    為推論係屬正確，自難遽予採信。況該日記帳係一般簡單記
    載收、支狀況之帳簿，並未附有傳票、收據足資佐憑，則依
    常情，此種記載之內容如有誤植、誤載、混淆、省略之情形
    亦屬正常，加以依酉○○前開謂與員警間之金錢往來，並非
    只有代收取賄賂一種之自陳，足見並無從排除係酉○○印象
    混淆致推論錯誤，例如係其他內容之支出、數次佣金累計而
    1 次給付等等，或該日記帳之記載自始即與收受賄賂無關之
    可能。故在此種情形下，自不得僅以權億汽修廠日記帳上不
    完整之記載，及酉○○基於模糊印象而對該日記帳之解讀，
    即為申○○有違背職務收受賄賂之認定。
  (四)另證人壬○○、辰○○、辛○○、未○○雖有關於知悉鶯歌
    分駐所員警，與權億汽修廠、拖吊業者間有相互合作共同索
    賄情事之證述；惟證人壬○○、辰○○依據其他特定事件與
    被告申○○合作經歷所為之證述，並非與此部分犯罪事實直
    接相關，自僅足以證明該其他特定事件而已；另證人未○○
    依據其自身犯罪之經驗，推測權億汽修廠常有員警出入，係
    因該汽修廠與員警有共同索賄情事之證述，及其餘證人所為
    證述，非但並非根據親自見聞，復均與此部分犯罪事實無直
    接相關，是均無以作為認定被告申○○有此部分犯行之證據
    ，自難課被告申○○上開受賄罪罪責。
三、此外，復查無其他積極證據足認被告申○○、酉○○有何被
    訴此部分之違背職務收受賄賂犯行，即不得認定被告申○○
    、酉○○有公訴人指訴之受賄罪犯行，自應為被告2 人無罪
    之諭知。
柒、申○○、辰○○被訴犯貪污治罪條例之違背職務要求收受賄
    賂罪部分（即起訴書犯罪事實二(三)5.）：
一、公訴意旨略以：被告申○○於95年下半年至96年初某日，在
    處理交通車禍事故時，發現某年籍不詳之駕駛者有酒後駕車
    情形，乃透過被告壬○○、辰○○向駕駛者收受30,000元賄
    款，而違背職務未依規定取締酒後駕車之行為。被告申○○
    、壬○○、辰○○並依6 成、2 成、2 成比例朋分上開賄款
    ，因認被告申○○、辰○○係犯貪污治罪條例第4 條第1 項
    第5 款之違背職務收受賄賂罪云云（壬○○部分由本院另行
    審結）。
二、公訴人認被告申○○、辰○○涉有上開犯嫌，無非以被告壬○○、辰○○之自白、證人辛○○、未○○之證述為其論據
    。訊據被告申○○堅詞否認有何上開共同違背職務收賄犯行
    ，辯稱：我沒有違背職務而與壬○○、辰○○一起向酒駕者
    索取不追究酒駕責任賄賂，不知道辰○○為何會說有與我、
    壬○○合作過等語。經查：
  (一)被告辰○○就上開犯罪事實，雖自白並具體證稱：大概在95
    年下半年或96年初，我有跟鶯歌分駐所警員申○○合作處理
    酒駕車禍事件，該次是申○○通知我處理的，而壬○○已經
    和車主談好不追究酒駕責任之代價，該代價之洽商、交付都
    是在宏祈汽修廠，由壬○○跟車主收取，總額大約是20,000
    至300,000 元；但我已經忘記肇事車主是誰，以及事後申○○、壬○○、我各分得多少錢，但我們3 人確實都有拿到各
    自應得的款項云云（見偵(二)卷第231 頁背面、第238 頁、偵
    (七)卷第43頁）。惟就當日係受何人通知始到場處理，嗣於審
    理時證稱：係受壬○○通知云云（見本院卷第198 頁），而
    與前述係受申○○通知云云不同；就該次由何人支付賄款，
    嗣於審理時證稱：係由車主的朋友支付云云（見本院卷第19
    9 頁），而與前述係由車主支付云云不同；就賄款總額為何
    ，嗣於審理時證稱：我沒有進去辦公室，所以不知道云云（
    見本院卷第200 頁），而與前述稱總額大約是20,000至300,
    000 元云云不同；就該次分得金額，嗣於偵、審時證稱：該
    次壬○○總共拿4,000 給我云云（見偵(七)卷第43頁、本院卷
    第200 頁），而與前述稱不記得分得金額云云不同；就申○○是否有分到賄款，嗣於偵、審時證稱：我不知道該次壬○○是否有拿錢給申○○云云（見偵(七)卷第43頁、本院卷第20
    0 頁），而與前述稱確定申○○有分得賄款云云不同。則辰
    ○○首揭之自白及證述既有上述諸多矛盾之重大瑕疵，自難
    信其所言為真。
  (二)況依證人辰○○於審理時所證：支付不追究酒駕責任賄賂之
    過程，我只知道車主的朋友有拿錢過來，但都是壬○○跟車
    主談的，我沒有進去辦公室，不知道談話內容、總額多少，
    我也不知道壬○○有無付錢給申○○，只是壬○○有說處理
    好了，並拿4,000 元給我，又之前壬○○曾提過不追究酒駕
    責任賄款之分配比例，員警是6 成，我跟壬○○各2 成，所
    以我認為壬○○有付錢給警察等語（見本院卷第199 、200
    頁），可知辰○○並未親自見聞被告壬○○與申○○謀議或
    示意向車主索賄、壬○○向車主索賄、壬○○交付賄款予申
    ○○之過程，則其單憑該事件係申○○處理、壬○○稱處理
    好了並交付伊4,000 元、壬○○之前曾提及過之分配比例，
    即臆測、推斷而為上述(一)部分之證述，自難認與事實相符，
    而無從採信。
  (三)另證人壬○○、辰○○、辛○○、未○○雖有關於知悉鶯歌
    分駐所員警申○○，與宏祈汽修廠、拖吊業辰○○者間有相
    互合作共同索賄情事之證述；惟證人壬○○並無關於此部分
    犯罪事實之具體自白或證述，則僅憑其空泛之認罪自白，顯
    難據為不利被告申○○之認定，而辰○○（除前開(一)、(二)部
    分所述外）及壬○○依據其他特定事件與被告申○○合作經
    歷所為之證述，並非與此部分犯罪事實直接相關，自僅足以
    證明該其他特定事件而已；又其餘證人所為證述，非但並非
    根據親自見聞，復均與此部分犯罪事實無直接相關，是均無
    以作為認定被告申○○、辰○○有此部分犯行之證據，自難
    課被告申○○、壬○○、辰○○上開受賄罪罪責。
三、此外，復查無其他積極證據足認被告申○○、壬○○、辰○○有何被訴此部分之違背職務收受賄賂犯行，即不得認定被
    告申○○、壬○○、辰○○有公訴人指訴之受賄罪犯行，自
    應為被告申○○、辰○○無罪之諭知（壬○○部分另行審結
    ）。
捌、庚○○被訴連續犯貪污治罪條例之違背職務要求收受賄賂罪
    、酉○○被訴犯貪污治罪條例之違背職務要求收受賄賂罪部
    分（依時間先後分別為起訴書犯罪事實二(四)3.、1.）：
一、公訴意旨略以：被告庚○○自86年起擔任台北縣政府警察局
    三峽分局交通分隊員警，並自91年起至95年10月止擔任該分
    局交通分隊車禍處理小組成員，(一)於94年間某日，在臺北縣
    鶯歌鎮處理交通車禍事故時，發現某年籍不詳之駕駛者有酒
    後駕車情形，乃通知被告酉○○將毀損車輛拖吊至權億汽修
    廠，該駕駛者因恐遭警方取締酒後駕車犯行，乃交付6,000
    元給被告酉○○，作為警方不取締酒後駕車之條件。被告酉
    ○○乃於同日在權億汽車修理場將上開款項交付予被告庚○○，被告庚○○即違背職務，未依規定取締酒後駕車之行為
    。(二)於95年3 月15日前某日，在處理交通車禍事故時，發現
    某年籍不詳之駕駛者有酒後駕車情形，乃透過被告壬○○向
    駕駛者收受60,000元賄款，而違背職務，未依規定取締酒後
    駕車之行為，並於95年3 月15日，前往宏祈汽修廠，向被告
    壬○○收取8,000 元，其餘52,000元歸被告壬○○所得，因
    認被告庚○○連續犯、酉○○係犯貪污治罪條例第4 條第1
    項第5 款之違背職務收受賄賂罪云云（壬○○部分由本院另
    行審結）。
二、公訴人認被告庚○○、酉○○、壬○○涉有上開犯嫌，其中
    (一)部分無非以被告酉○○之自白、證人壬○○、辛○○、辰
    ○○、未○○之證述，(二)部分則以被告壬○○之自白、證人
    辛○○、辰○○、未○○之證述、宏祈汽修廠帳冊為其論據
    。訊據被告庚○○堅詞否認有何上開共同違背職務收賄犯行
    ，辯稱：在處理酒駕車禍事件時，我從不會找任何拖吊車司
    機到場拖吊，或介入、居中介紹車輛維修，也沒有跟酒駕者
    收取過不追究酒駕責任之賄賂，不知道為何修理業者帳冊上
    會有記載支付金錢給我的情形，也不知道為何壬○○會說我
    有跟他說過之前就與銘輪汽修廠、權億汽修廠合作收賄牟利
    ，如果宏祈汽修廠的價錢比較好，就會跟壬○○配合的話等
    語。經查：
  (一)被告酉○○就上開(一)部分之犯罪事實，雖自白並具體證稱：
    印象中約於94年間某日清晨6 時左右，我曾經幫庚○○在鶯
    桃路上華隆公司對面，處理過酒駕車禍事件，我有到事故現
    場，當時是一部自小客車撞到肉羹麵早餐麵攤，我在現場有
    聞到酒味，但沒有人員傷亡，就先將肇事車輛拖到權億汽修
    廠，酒駕者則乘坐庚○○警車至權億汽修廠，之後酒駕者主
    動提出要以6,000 元代價換取警員不要處理酒駕責任，並將
    6,000 元現金交給我，我就拿這6,000 元跟庚○○說車主願
    意包6,000 元，希望考量車主經濟環境不佳，不要追究他酒
    駕部分，庚○○表示可以並收下該6,000 元，而沒有追究車
    主酒駕云云（見偵(七)卷第59頁背面）；然與其翌日於偵訊時
    所證：庚○○於94年左右有透過我詢問車主是否願意支付款
    項作為警方不處理酒駕條件云云（見偵(七)卷第71頁），對於
    究竟是酒駕者主動行求，抑或是庚○○主動要求交付賄款乙
    節有所出入，則首揭自白及證述是否屬實，已非無疑。再由
    上開供證及酉○○於98年1 月21日本院審理時證稱：對於我
    所述，配合庚○○於94年間收受賄賂，該次事件之內容，包
    括人、事、時、地、物、有無其他人在場、有無收取拖吊費
    等為何，我通通不記得了，只記得有發生車禍，其他的內容
    我都不記得了云云（見本院卷第254 至256 頁），可見其對
    於所稱於94年間某日與被告庚○○共同收受賄賂之相關細節
    、事實均已記憶模糊，參以其證稱與多名警察間均有共同收
    受賄賂之合作經驗，並有金錢往來，實難排除有將庚○○與
    其他員警混淆之可能，況其證述復有前揭歧異之處，而被告
    庚○○亦堅詞否認，自難據以為不利被告庚○○之認定。
  (二)被告壬○○就上開(二)部分之犯罪事實，雖自白並具體證稱：
    宏祈汽修廠帳冊中，95年3 月15日科目記載「酒駕鶯歌所阿
    風」，收入項目記載「60,000」，支出項目記載「8,000 」
    。表示是與鶯歌分駐所警員庚○○合作，由我出面向酒駕者
    收取含不追究酒駕責任代價，及維修費在內之60,000元，並
    於95年3 月15日支付8,000 元給庚○○，作為不追究酒駕責
    任費用，但酒駕肇事事件可能是在我付款前幾天就已發生，
    我收取後再付給並記載於帳冊。而且由我出面向酒駕者收費
    的情形，取得之款項除了支付給警員以外，還要與拖吊業者
    朋分。當時有這種合作關係的警察有4 個，分別是庚○○、
    申○○、乙○○、卯○○。關於庚○○部分，因為我認識他
    的時候，只知道他叫「阿豐」（台語音譯），我只有聽過這
    個音，不知道他的名字怎麼寫，我以為是這個「風」，所以
    帳冊上才這樣記；申○○部分，也會註記名字，乙○○、卯
    ○○部分則未註記姓名云云（見偵(二)卷第181 頁背面、303
    、306 、偵(三)卷第24 7、248 頁）；然依證人壬○○上開所
    述及其於98年1 月14日審理時之證述（見本院卷第192 至19
    4 頁），壬○○非但就此部分之肇事時間、到場拖吊者為何
    人、該次事件之內容，包括人、事、時、地、物、收取賄款
    過程、有無其他人在場等情，均已無法記憶，復對於宏祈汽
    修廠帳冊中科目為「酒駕」之解讀，於97年4 月22日偵訊時
    證稱：這樣記載表示宏祈汽修廠僅賺取修理費用，而賄款是
    由拖吊業者加在拖吊費中收取，並由拖吊業者跟員警朋分云
    云（見偵(二)卷第305 頁），而與首揭供證及嗣於98年1 月14
    日審理時所證：宏祈汽修廠自行收取賄款部分，有修理費用
    我就會記載「酒駕」云云（見本院卷第195 頁）均相矛盾，
    顯難據此而為不利被告庚○○之認定。
  (三)至於宏祈汽修廠帳冊關於上開(二)部分犯罪事實之記載，僅有
    「酒駕鶯歌所阿風」，收入「60,000」，支出「8,000 」而
    已，難認明確，即單純依上開記載客觀判斷，並無法當然得
    出被告庚○○有違背職務索賄，或與壬○○共犯該罪之事實
    ，而仍有其他合理解釋存在可能；況該帳冊係一般簡單記載
    收、支狀況之帳簿，並未附有傳票、收據足資佐憑，則依常
    情，此種記載之內容如有誤植、誤載、混淆、省略之情形亦
    屬正常，加以依該帳冊之記載，可知壬○○與諸多員警間有
    不同事由之金錢往來，無從排除記載錯誤或印象錯誤，而非
    壬○○首揭供證狀況之可能；且壬○○既對上開事實無法記
    憶（詳見前述(二)部分），亦難認其對與上開事實發生時點前
    後所為帳冊記載之印象為可信，又記載之動機、目的有多種
    可能，不能僅因有諸多類似或例行性之記載，即認被記載姓
    名者，必有記載者所述之行為，更無從僅憑該記載即認定被
    告庚○○有收受8,000 元之事實，自無從單憑前開記載而為
    不利被告庚○○之認定。
  (四)證人壬○○除前述證言外，雖亦曾證稱：鶯歌分駐所車禍處
    理小組某些員警與宏祈汽修廠、權億汽修廠、拖吊業者存有
    默契，會通知拖吊車業者到現場，並主動表示本次他要拿多
    少賄賂，一般均無固定金額而以當時處理員警口頭要求為準
    ，拖吊業者就會將警員要求的金額加入維修費、拖吊費中，
    向酒駕者開價，而酒駕者算一算會知道支付賄款仍低於酒駕
    罰款，因此會願意支付，以換取警員不處理酒駕責任，所以
    處理員警就利用酒駕者這種心態，在處理這類事件時，先使
    用手動測試機讓酒駕者知道自已有超過標準，再由拖吊車業
    者或汽修廠出面向當事人表示究竟是要移送法辦或者私下解
    決，如果選擇私下解決就要一併處理車輛維修及拖吊，這時
    就由汽修廠加入警員所要求不處理酒駕責任代價後估價並向
    酒駕者收取，之後員警才讓事故當事人雙方填寫和解書，員
    警再將之前的酒測紀錄抽除，並不追究酒駕責任。鶯歌分駐
    所車禍處理小組，應該是從95年間開始，由庚○○先與宏祈
    汽修廠合作，因為庚○○說之前就與權億汽修廠合作過，如
    果宏祈汽修廠價錢較好，就會跟宏祈配合，之後經庚○○介
    紹卯○○、乙○○、申○○等與拖吊業者辰○○、未○○共
    同合作云云（見偵(二)卷第119 頁背面、120 、120 頁背面、
    165 、220 、221 、283 頁、偵(三)卷第29至31、247 、248
    頁），核與未○○所證相符，又證人未○○復有關於知悉鶯
    歌分駐所員警與權億汽修廠、拖吊業者間有相互合作共同索
    賄情事之證述（見偵(二)卷第252 、253 頁），另證人辰○○
    則證稱：聽壬○○說過，庚○○會向酒駕者收取不追究酒駕
    責任之賄賂云云（見偵(二)卷第239 頁、偵(三)卷第40頁、偵(七)
    卷第42頁），而證人辛○○亦稱：我有聽辰○○、未○○說
    過鶯歌分駐所員警與宏祈汽修廠、權億汽修廠、拖吊業者辰
    ○○、未○○間有前開合作模式云云（見偵(二)卷第259 、31
    頁、偵(三)卷第56、57頁）。惟證人未○○依據其自身犯罪之
    經驗，推測權億汽修廠常有員警出入，係因該汽修廠與員警
    有共同索賄情事部分之證述，及證人辰○○、辛○○上開證
    述，均非根據親自見聞所得，且依壬○○、辰○○、未○○
    、辛○○上開證言，復不足以特定被告庚○○於何犯罪時間
    、地點、與何共犯，經歷何種過程，而向何酒駕者，有收取
    多少總額、多少違背職務賄賂之行為，自無從僅以此空泛之
    證述，即認定被告庚○○有前揭(一)、(二)之犯罪事實，而難課
    以上開受賄罪罪責。
三、此外，復查無其他積極證據足認被告庚○○、酉○○、壬○○有何被訴此部分之違背職務收受賄賂犯行，即不得認定被
    告庚○○、酉○○、壬○○有公訴人指訴之受賄罪犯行，自
    應為被告庚○○、酉○○無罪之諭知（壬○○部分另行審結
    ）。
玖、庚○○被訴犯貪污治罪條例之違背職務收受賄賂罪部分（即
    起訴書犯罪事實二(四)2.）：
一、公訴意旨略以：被告庚○○於95年7 月11日前某日，在處理
    交通車禍事故時，發現某年籍不詳之駕駛者有酒後駕車情形
    ，乃透過被告壬○○向駕駛者收受1,500 元賄款，而違背職
    務，未依規定取締酒後駕車之行為，並於95年7 月11日前往
    宏祈汽車修理廠，向壬○○收取上開賄款，因認被告庚○○
    、壬○○係犯貪污治罪條例第4 條第1 項第5 款之違背職務
    要求收受賄賂罪云云（壬○○部分由本院另行審結）。
二、公訴人認被告庚○○、壬○○涉有上開犯嫌，無非以被告壬○○之自白、證人辛○○、辰○○、未○○之證述、宏祈汽
    修廠帳冊為其論據。訊據被告庚○○則堅詞否認有何上開共
    同違背職務收賄犯行，辯稱：在處理酒駕車禍事件時，我從
    不會找任何拖吊車司機到場拖吊，或介入、居中介紹車輛維
    修，也沒有跟酒駕者收取過不追究酒駕責任之賄賂，不知道
    為何修理業者帳冊上會有記載支付金錢給我的情形，也不知
    道為何壬○○會說我有跟他說過之前就與銘輪汽修廠、權億
    汽修廠合作收賄牟利，如果宏祈汽修廠的價錢比較好，就會
    跟壬○○配合的話等語。經查：
  (一)被告壬○○就上開犯罪事實，雖自白並具體證稱：宏祈汽修
    廠帳冊中，95年7 月11日科目記載「阿風鶯歌」，支出項目
    記載「1,500 」。表示是與鶯歌分駐所警員庚○○合作，由
    我出面向酒駕者收取不追究酒駕責任代價1,500 元，並於95
    年7 月11日支付給庚○○，作為不追究酒駕責任費用，但酒
    駕肇事事件可能是在我付款前幾天就已發生，我收取後再付
    給並記載於帳冊，至於該次維修費為何，已無法確認。而且
    由我出面向酒駕者收費的情形，取得之款項除了支付給警員
    以外，還要與拖吊業者朋分。當時有這種合作關係的警察有
    4 個，分別是庚○○、申○○、乙○○、卯○○。關於庚○○部分，因為我認識他的時候，只知道他叫「阿豐」（台語
    音譯），我只有聽過這個音，不知道他的名字怎麼寫，我以
    為是這個「風」，所以帳冊上才這樣記；申○○部分，也會
    註記名字，乙○○、卯○○部分則未註記姓名云云（見偵(二)
    卷第182 、182 頁背面、303 、304 、偵(三)卷第247 、248
    頁）；然依證人壬○○上開所述及其於98年1 月14日審理時
    之證述（見本院卷第192 至194 頁），壬○○非但就此部分
    之肇事時間、到場拖吊者為何人、該次事件之內容，包括人
    、事、時、地、物、收取賄款過程、取得金額含修理費及賄
    款在內之總額為何、有無其他人在場等情，均已無法記憶，
    復對於該次賄款係含於修理費中由伊收取，或含於拖吊費中
    由拖吊業者收取乙節，於98年1 月14日審理時證稱：95年7
    月11日這次，是拖吊業者跟酒駕者談與處理的，因為我沒有
    到現場不清楚狀況，所以沒有記載酒駕；我們自己處理部分
    ，有修理費用我就會記載「酒駕」兩字云云（見本院卷第19
    2 、195 頁），而與首揭供證稱係伊向酒駕者收取云云不符
    ，顯難據此而為不利被告庚○○之認定。
  (二)至於宏祈汽修廠帳冊關於此部分犯罪事實之記載，僅有「阿
    風鶯歌」，支出「1,500 」而已，難認明確，即單純依上開
    記載客觀判斷，並無法當然得出被告庚○○有違背職務索賄
    ，或與壬○○共犯該罪之事實，而仍有其他合理解釋存在可
    能；況該帳冊係一般簡單記載收、支狀況之帳簿，並未附有
    傳票、收據足資佐憑，則依常情，此種記載之內容如有誤植
    、誤載、混淆、省略之情形亦屬正常，加以依該帳冊之記載
    ，可知壬○○與諸多員警間有不同事由之金錢往來，無從排
    除記載錯誤或印象錯誤，而非壬○○前開供證狀況之可能；
    且由壬○○對上開事實無法記憶（詳見前述理由乙玖二(一)部
    分），及對於帳冊科目有無記載「酒駕」所代表意義，於偵
    查、審理時之供證每有不同等情（詳見前述理由乙肆二(三)部
    分），亦難認其對與上開事實發生時點前後所為帳冊記載之
    印象係屬可信，又記載之動機、目的有多種可能，不能僅因
    有諸多類似或例行性之記載，即認被記載姓名者，必有記載
    者所述之行為，更無從僅憑該記載即認定被告庚○○有收受
    8,000 元之事實，自無從單憑前開記載而為不利被告庚○○
    之認定。
  (三)證人壬○○除前述證言外，雖亦曾證稱：鶯歌分駐所車禍處
    理小組某些員警與宏祈汽修廠、權億汽修廠、拖吊業者存有
    默契，會通知拖吊車業者到現場，並主動表示本次他要拿多
    少賄賂，一般均無固定金額而以當時處理員警口頭要求為準
    ，拖吊業者就會將警員要求的金額加入維修費、拖吊費中，
    向酒駕者開價，而酒駕者算一算會知道支付賄款仍低於酒駕
    罰款，因此會願意支付，以換取警員不處理酒駕責任，所以
    處理員警就利用酒駕者這種心態，在處理這類事件時，先使
    用手動測試機讓酒駕者知道自已有超過標準，再由拖吊車業
    者或汽修廠出面向當事人表示究竟是要移送法辦或者私下解
    決，如果選擇私下解決就要一併處理車輛維修及拖吊，這時
    就由汽修廠加入警員所要求不處理酒駕責任代價後估價並向
    酒駕者收取，之後員警才讓事故當事人雙方填寫和解書，員
    警再將之前的酒測紀錄抽除，並不追究酒駕責任。鶯歌分駐
    所車禍處理小組，應該是從95年間開始，由庚○○先與宏祈
    汽修廠合作，因為庚○○說之前就與權億汽修廠合作過，如
    果宏祈汽修廠價錢較好，就會跟宏祈配合，之後經庚○○介
    紹卯○○、乙○○、申○○等與拖吊業者辰○○、未○○共
    同合作云云（見偵(二)卷第119 頁背面、120 、120 頁背面、
    165 、220 、221 、283 頁、偵(三)卷第29至31、247 、248
    頁），核與未○○所證相符，又證人辰○○則證稱：聽壬○○說過，庚○○會向酒駕者收取不追究酒駕責任之賄賂云云
    （見偵(二)卷第239 頁、偵(三)卷第40頁、偵(七)卷第42頁），而
    證人辛○○亦稱：我有聽辰○○、未○○說過鶯歌分駐所員
    警與宏祈汽修廠、權億汽修廠、拖吊業者辰○○、未○○間
    有前開合作模式云云（見偵(二)卷第259 、31頁、偵(三)卷第56
    、57頁）。惟證人辰○○、辛○○上開證述，均非根據親自
    見聞所得，且依壬○○、辰○○、未○○、辛○○上開證言
    ，復不足以特定被告庚○○於何犯罪時間、地點、與何共犯
    ，經歷何種過程，而向何酒駕者，有收取多少總額、多少違
    背職務賄賂之行為，自無從僅以此空泛之證述，即認定被告
    庚○○有此部分之犯罪事實，而難課以上開受賄罪罪責。
三、此外，復查無其他積極證據足認被告庚○○、壬○○有何被
    訴此部分之違背職務收受賄賂犯行，即不得認定被告庚○○
    、壬○○有公訴人指訴之受賄罪犯行，自應為被告庚○○無
    罪之諭知（壬○○部分另行審結）。
拾、戊○○、丑○○、巳○○、子○○被訴犯貪污治罪條例之不
    違背職務收受賄賂罪部分（即起訴書犯罪事實三）：
一、公訴意旨略以：被告戊○○、丑○○、巳○○、子○○於巡
    邏中發現贓車時，需通知拖吊業者將贓車拖吊至公有保管廠
    ，並通知車主前往領取，再由車主負擔1,500 元拖吊費用。
    詎渠等利用拖吊業者亟欲爭取此項業務以賺取拖吊費用之心
    態，由被告戊○○於95年間向壬○○表示可以通知特定拖吊
    業者拖吊贓車，但拖吊業者必須從中支付500 元給處理員警
    。壬○○將此訊息轉知辰○○、未○○；辰○○、未○○因
    可透過此種合作模式取得拖吊贓車之機會，乃同意配合。上
    開員警在查獲贓車後，由被告戊○○透過壬○○轉知辰○○
    、未○○前往拖吊，並由壬○○代為交付500 元予被告戊○○，由被告戊○○自行收取或轉交給處理員警即被告丑○○
    、巳○○、子○○。嗣於96年間，被告戊○○與未○○、辰
    ○○熟識後，乃直接通知未○○、辰○○拖吊贓車，並由未
    ○○、辰○○支付500 元或價格相當之香菸、檳榔給處理員
    警，其中由未○○直接交付予戊○○之次數為7 、8 次，被
    告戊○○、丑○○、巳○○、子○○即以此方式對於職務上
    之行為收受賄賂，因認被告戊○○、丑○○、巳○○、子○○均犯貪污治罪條例5 條第1 項第3 款之不違背職務收受賄
    賂罪云云。
二、公訴人認被告戊○○涉有上開犯嫌，無非以證人壬○○、辰
    ○○、未○○之證述、被告戊○○、丑○○、巳○○、子○○之供述，及監聽譯文為其論據。訊據訊據被告戊○○、丑
    ○○、巳○○、子○○均堅詞否認有何上開不違背職務收受
    賄賂犯行，戊○○辯稱：剛開始查獲贓車時，是看鶯歌分駐
    所裡的名片，聯絡壬○○來拖吊，因為壬○○都是找拖吊業
    者辰○○、未○○前來處理，後來我才認識該2 人，但從來
    沒有收受或代為轉交金錢、物品給其他同事等語；丑○○辯
    稱：我不認識未○○，至於辰○○則不熟，而我查獲贓車後
    ，都是找壬○○來拖吊，因為鶯歌分駐所值班台只有壬○○
    的電話號碼，所以我才會固定都找壬○○處理，但我從沒收
    過壬○○或所屬司機交付之現金、物品等語；巳○○辯稱：
    我不認識壬○○、未○○，至於辰○○雖見過面但不熟，而
    我查獲贓車時，都是請蘇家勇幫忙處理，沒有收過拖吊業者
    或壬○○交付之金錢或物品等語；子○○則辯稱：找到贓車
    後，都是由尋獲員警自行決定交由哪一家拖吊業者拖吊，我
    則是透過同事介紹，找辰○○來拖吊，但從來沒有因此而收
    過辰○○交付之酬金或物品，另外也不認識未○○等語。經
    查：
  (一)關於被告丑○○、巳○○、子○○部分：
  1.證人辰○○雖證稱：我領到拖吊費會買檳榔、香菸、飲料請
    通知我去拖吊的警察，我記得有收過的鶯歌分駐所警察有丑
    ○○、巳○○、子○○云云（見偵(二)卷第97、116 頁、230
    頁背面、偵(三)卷第40至41頁）；然縱使依辰○○上開所證，
    顯然僅係基於單方面餽贈之意而交付上開物品，其交付與收
    受者彼此間，是否有用之買通，與收受即踐履要求行為之認
    知，尚非無疑，而無從遽認相互間即有行賄、收賄之對價關
    係在。
  2.況上開情事復為被告丑○○、巳○○、子○○等所否認，且
    證人壬○○證稱：一開始是95年間，鶯歌分駐所警員戊○○
    告訴我說，如果該所警員查獲贓車需要拖吊時，他會通知我
    ，再由我通知拖吊車業者，但是要叫拖吊車業者給查獲贓車
    警員500 元吃涼，我後來就因此有把錢交給戊○○，但我從
    沒有直接把500 元拿給其他警員過，也不知道戊○○是否有
    再把錢轉交給何警員等語（見偵(三)卷第61頁及背面、248 頁
    ），而證人未○○亦證稱：因為拖吊贓車絕大部分是透過壬○○聯繫，叫我們前往拖吊，所以這種答謝查贓警員介紹的
    500 元，絕大部分也是透過壬○○轉交，而且壬○○叫辰○○去拖吊贓車的次數比我還多，我是辰○○因故無法拖吊贓
    車時，才會前往拖吊，所以我比較少直接跟查贓警員當面交
    付致贈500 元，因此我無法確切指出鶯歌分駐所哪些警員有
    收受壬○○轉交的500 元答謝款；又曾直接通知我去拖吊的
    只有戊○○，而我也沒有因為拖吊車輛緣故，拜託戊○○把
    錢或物品交給其他警員過等語（見偵(二)卷第254 頁背面、本
    院卷第320 頁背面、321 頁），顯然均無以證明被告丑○○
    、巳○○、子○○涉有此部分犯嫌。
  3.另由戊○○（下簡稱鴻）、壬○○（下簡稱海）、辰○○（
    下稱文）於96年7 月6 日晚間7 時52分25秒許，分持000000
    0000號門號、0000000000號門號行動電話聯絡，內容為：
  「海：誰去？
    鴻：剛才蕭仔有來，那天我兄弟有叫蕭仔去托台車回去，剛
        才蕭仔有來處理，說沒有……，沒有處理這樣，我同學
        這樣講的。
    海：沒有處理喔，好，這樣我會處理。
    鴻：沒有啦，你跟蕭仔講，因為剛才我兄弟在問我，我說有
        啊怎麼會沒有。
    海：喔，有就對了。
    鴻：沒有啦，不是啦，有啊，我說大家叫他拖車回去都有的
        。
    海：瞭解。
    鴻：他說你們蕭仔走了嗎？
    海：沒有啊，我知道啦。
    鴻：你打電話給蕭仔，說我們所裡說叫他處理他沒有處理。
    海：你等一下，他在我這邊。
    文：喂。
    鴻：剛才我大仔在問我，說你沒有處理喔。
    文：剛才沒在那邊啦。
    鴻：我是不知道啦。
    文：改天我遇到我會那個，你跟他講一下就好了，因為有車
        主在那邊，我就先走了，你跟他講一下。
    鴻：好。」
    之監聽譯文1 則（見偵(二)卷第53頁背面），並無從得知是否
    與被告丑○○或巳○○或子○○有關；且關於上開對話內容
    所稱「同學」、「大仔」之員警係何人，依證人戊○○於審
    理時稱已不記得姓名（見本院卷第288 、289 頁），及辰○○於調詢時證稱因為時間久遠，又常拖車到鶯歌分駐所，所
    以不知道是指何人（見偵(二)卷第94頁）等情，亦無從認定與
    被告丑○○、巳○○、子○○有何關連。綜上，自無從遽認
    被告丑○○、巳○○、子○○有此部分不違背職務收受賄賂
    犯行。
  (二)關於被告戊○○部分：
  1.證人壬○○雖證稱：一開始是95年間鶯歌分駐所警員戊○○
    告訴我說，如果有鶯歌分駐所警員查獲贓車需要拖吊時，他
    會通知我，再由我通知拖吊車業者，但是要叫拖吊車業者給
    查獲贓車的警員500 元吃涼，於是我就把戊○○說的這件事
    告訴辰○○及未○○，他們也說可以，所以我並不是與三峽
    分局達成什麼協議，因為這件事我並沒有賺錢，所以也沒有
    什麼需要協議，我只是將戊○○說的告訴辰○○及未○○，
    剛開始的時候戊○○會叫我通知辰○○及未○○去拖吊車，
    辰○○及未○○拖吊車後會將拿500 元給我，我再拿給戊○○，戊○○再拿給鶯歌分駐所警員，但是後來我覺得累了，
    因為我並沒有賺錢，而且有時會半夜睡覺時打給我，所以我
    就叫戊○○直接聯絡辰○○及未○○，之後就都是由辰○○
    及未○○跟鶯歌分駐所警員聯絡拖吊贓車的事，所以我只是
    把錢拿給戊○○而已云云（見偵(三)卷第61頁及背面）；而證
    人辰○○證稱：我領到拖吊費，會從中拿500 元給戊○○，
    一開始我是將500 元交給壬○○，由他轉交給戊○○，後來
    戊○○未透過壬○○而直接叫我拖吊贓車後，我才直接將50
    0 元交給戊○○。如果贓車失主已先行離去，我會直接將50
    0 元交給戊○○，但如果失主還在製作筆錄，因為不宜讓失
    主看到當場交付500 元給戊○○，只好在下次碰面時再交付
    ，有時戊○○等不及還會直接打電話跟我索取這500 元，我
    有交過幾次現金給戊○○云云（見偵(二)卷第237 頁、偵(三)卷
    第40頁背面、偵(七)卷第43頁）；另證人未○○則證稱：每次
    我收取的拖吊費用是1,500 元，為了要感謝警員通報，會提
    撥500 元給通知查獲贓車的警員，剛開始配合拖吊贓車時，
    我及辰○○都是將應給警員500 元交給壬○○，透過壬○○
    再轉交給通知拖吊贓車之警員。96年中以後，三峽分局警員
    如果查贓車要拖吊時，會直接打電話給我，我才會將酬謝警
    員的500 元直接交給通知我前往的警員，而不再透過壬○○
    。我直接交付500 元給戊○○之次數大約有7 、8 次，因此
    我贈送的答謝費用約3,000 元至4,000 元左右云云（見偵(二)
    卷第254 頁及背面、偵(三)卷第25頁、偵(七)卷第50、51頁）。
    然依前開壬○○、辰○○、未○○之證言，均無法具體明確
    認定戊○○係於何時以何種方式通知何人至何處拖吊何種車
    輛，又雙方係於何時、地，以何方式行求或要求賄賂，又如
    何達成意思合致，以及係於何時、地，以何方式交付，亦無
    從認定所述是否屬於同時地發生之同一事件，而無以互為佐
    證。是以，即難僅以上開證人之證言遽認被告戊○○有不違
    背職務收受賄賂之犯行。
  2.至於依戊○○與壬○○、辰○○間，於96年7 月6 日晚間7
    時52分25秒許之通聯譯文（見偵(二)卷第53頁背面，內容詳見
    前述理由乙拾二(一)3.部分），及證人壬○○、辰○○對該通
    聯譯文解讀所為之證述，即壬○○稱：該通聯所指的意思是
    有關贓車拖吊費的問題，鶯歌分駐所的戊○○告訴我說，他
    有同事發現贓車請辰○○拖吊，但辰○○收取拖吊費用後，
    並沒有將部分拖吊費用交給該承辦警員，所以戊○○才打電
    話給我，要我叫辰○○處理該筆應分給承辦警員的拖吊費用
    ，辰○○則向戊○○表示，因為當時車主在場所以不方便給
    ，改天遇到該承辦警員會將費用交給他，因為辰○○是透過
    我的關係才認識的，所以戊○○聽他的同事說沒有拿到錢，
    才會打電話來跟我投訴等語（見偵(二)卷第122 、222 頁），
    及辰○○稱：後段我與戊○○之通聯內容指的是有些鶯歌分
    駐所警員查獲贓車時，會通知我去現場將贓車拖吊至派出所
    ，我為了感謝警員通知，讓我有機會可以賺取1,500 元拖吊
    費，通常會買香或贈送500 元以茲感謝，這些錢是從我應得
    的1,500 元拖吊費中，自願出資贈送給警員的。戊○○之所
    以會在電話中向壬○○抱怨說我「不夠意思」，是因為我還
    沒將某次拖吊贓車該給他的500 元交付給他，所以他才向壬○○抱怨我「不夠意思」，而壬○○知道戊○○即將向他抱
    怨我還沒將該給戊○○的錢給他，因為這種事情不方便在電
    話中提到，所以他才會向戊○○說「沒關係，那個見面講」
    等語（見偵(二)卷第230 頁及背面、偵(三)卷第43頁背面），雖
    可認定被告戊○○確於96年7 月6 日，受不詳名籍之成年員
    警之託，而向辰○○要求「支付金錢或物品」作為「選擇通
    知辰○○到場拖吊」之代價。然貪污治罪條例賄賂罪處罰之
    目的，在於維持公務員之職務，即維護公務之公正與對公務
    之信賴，以確保公務本身之威信；故與賄賂為對價之「職務
    上行為」，應指公務員依法令規定職務範圍內之事項，而具
    有公務性格者。按警察依法行使之職權包括協助偵查犯罪、
    執行扣押；又刑事警察勤務項目包括刑事偵查中之贓物處理
    ，即追查原贓、現場檢驗、發還認領、移送法辦等，警察法
    第9 條、台北縣政府警察局勤務實施細則第16條分別定有明
    文。依上開規定，可知「追查贓車」、「查獲後發還」係屬
    警察之職務範圍；是以，若針對追贓、發還本身而予索賄，
    例如提出不予追贓、加速發還等而索取對價，自屬貪污治罪
    條例賄賂罪處罰之範疇；然若非針對法定得執掌行為之本身
    ，而僅係欲達成發還目的所為之「『協力行為』所做的『商
    家選擇』」，即施以「『拖吊行為』而『選擇通知辰○○到
    場』」予以索賄，則均已逸脫「職務上行為」本身，雖所為
    仍屬有為官箴，然並不該當貪污治罪條例5 條第1 項第3款
    所規定之不違背職務收受賄賂罪。故被告戊○○雖與不詳名
    籍成年員警，共同向辰○○要求「支付金錢或物品」作為「
    選擇通知辰○○到場拖吊」之代價，然因「選擇通知辰○○
    到場拖吊」並非「職務上行為」，所為自不該當於前述之賄
    賂罪之「要求」行為，亦不構成檢察官起訴之不違背職務收
    受賄賂罪。
三、此外，復查無其他積極證據足認被告戊○○、丑○○、巳○○、子○○有何被訴之此部分犯行，即不得認定被告戊○○
    、丑○○、巳○○、子○○有公訴人指訴之職務上收受賄賂
    犯行，自應為被告4 人無罪之諭知。
拾壹、戊○○被訴犯貪污治罪條例之不違背職務收受賄賂罪部分
      （即97年度矚訴字第5 號起訴書犯罪事實一(十)）：
一、公訴意旨略以：被告戊○○於96年6 月28日，在台北縣鶯歌
    鎮○○○路附近，對胡賢明（由本院另案審結）所屬、載運
    台北縣鶯歌鎮○○○路、二甲路附近某不詳工地土方之車輛
    ，予以開單舉發，因胡賢明就該工地土方清運，已交付賄款
    予鶯歌分駐所員警林勝添（即前揭犯罪事實六部分），卻又
    遭被告戊○○取締舉發，遂委請與該轄區員警熟識之壬○○
    （未經起訴）瞭解相關情形，壬○○在知悉舉發員警特徵後
    ，研判應為被告戊○○，乃撥打電話與之聯絡，並暗示已經
    支付公關費給林勝添，隨後再與胡賢明一同至鶯歌分駐所後
    ，在所門口與休假趕回之林勝添、值勤完畢之被告戊○○協
    調後續施工事宜，經林勝添與被告戊○○商議後，表示可以
    繼續施工。胡賢明為使工程順利施作，乃於同日晚間招待被
    告戊○○、林勝添（詳見前述理由甲八部分）前往星美卡拉
    OK店宴飲，共計花費15,800元，故被告戊○○收受胡賢明宴
    飲招待之不正利益後，即違背職務未依規定查處、反應相關
    可能涉及違規情事，因認被告戊○○係犯貪污治罪條例第4
    條第1 項第5 款之違背職務收受賄賂、不正利益罪云云。
二、公訴人認被告戊○○涉有上開犯嫌，無非以證人胡賢明、壬○○、吳永正之證述、被告林勝添、戊○○之供述，及監聽
    譯文、三峽分局鶯歌分駐所工作紀錄簿、星美卡拉OK帳冊等
    為其論據。訊據被告戊○○則堅詞否認有何上開違背職務收
    賄犯行，辯稱：我從沒有因為收受賄賂或其他原因，而未對
    交通違規車輛開單舉發；事實上，96年6 月28日當天上午我
    和同事楊文傑有對砂石車攔檢並開單；又當日在鶯歌分駐所
    外，我是質問林勝添是不是趁我休假，讓別人在我的管區倒
    土，並向林勝添、壬○○、胡賢明表示他們要做什麼事情不
    關我的事，只要不在我的勤責區做出令我困擾的事就好了，
    我講完話就離開，也沒有參與20,000 元賄款之分配等語。
  (一)按貪污治罪條例第5 條第1 項第3 款之對於職務上之行為收
    受賄賂罪，祗須所收受之金錢或財物與其職務有相當對價關
    係，即已成立，且包括假借餽贈等各種名義之變相給付在內
    。又是否具有相當對價關係，應就職務行為之內容、交付者
    與收受者之關係、賄賂之種類、價額、贈與之時間等客觀情
    形加以審酌，不可僅以交付之財物名義為贈與或政治獻金，
    即謂與職務無關而無對價關係；又刑法上之收受賄賂罪，以
    他人有行求賄賂之事實為前提，若他人所交付之物並非基於
    行賄意思，則其物即非賄賂，自無收受賄賂之可言。故賄賂
    之不法報酬必須與公務員之職務行為或違背職務行為具有一
    定之對價關係，苟非關於職務行為或違背職務行為之報酬，
    即不得謂為賄賂（最高法院80年台上字第1 號、70年台上字
    第1186號判例意旨參照）。
  (二)查證人胡賢明、壬○○雖均證稱有於96年6 月28日晚間6 時
    許，在位於台北縣三峽鎮之星美卡拉OK宴飲之情事，並有星
    美卡拉OK帳冊扣案可證。惟對於當日宴飲原因、經過，證人
    胡賢明證稱：壬○○跟我說有一間卡拉OK在三峽那邊，他的
    意思就是說，白天發生的事情，晚上要謝謝警察，所以要去
    星美卡拉OK喝酒，但這些話我沒有跟警察說，也沒有聽到壬○○有跟警察說等語（見本院矚訴字第5 號卷第233 、236
    、237 頁），而證人壬○○亦稱：去星美卡拉OK喝酒的目的
    ，是要感謝戊○○，但戊○○並沒有要求必須請他吃飯喝酒
    作為條件，我也不記得是否有這樣告訴戊○○等語（見本院
    矚訴字第5 號卷第248 頁），參以證人胡賢明、壬○○歷次
    證述關於96年6 月28日，在鶯歌分駐所外與被告林勝添、戊○○會談之情形可知，於鶯歌分駐所外會談時，雙方並未曾
    提及、暗示將提供宴飲、給予餽贈、或其他變相給付乙事，
    難認雙方有以宴飲作為代價換取違背職務行為之意，更難謂
    雙方已就此達成意思合致，則胡賢明事後聽從壬○○建議而
    起意設宴邀請飲酒，即難認係基於行賄之意，亦難認與會談
    時之要求有何對價關係，自不符合違背職務收受賄賂、不正
    利益罪之要件。
  (三)況證人壬○○雖證稱：96年6 月28日在鶯歌分駐所外，林勝
    添有把戊○○拉到旁邊談話，後來林勝添、戊○○有同意胡
    賢明可以繼續施工，戊○○還說在他的管區工作，怎麼不先
    打聲招呼云云（見偵(十一)卷第134 頁背面、偵(十二)卷第93、214
    頁、本院矚訴字第5 號卷第245 頁）；然為被告戊○○所否
    認，且當日在場之胡賢明、林勝添復從未證稱被告戊○○當
    日曾有不舉發胡賢明所屬車輛交通違規之承諾，而胡賢明事
    後並依規定繳納96年6 月28日為警開立之交通違規罰單等情
    ，已據其到庭證述明確（見本院矚訴字第5 號卷第237 、23
    8 頁），可見亦無不法銷單之情形發生，實難認被告戊○○
    當日或事後有相關違背職務之行為或承諾。
  (四)又依證人吳永正之證述，及監聽譯文、三峽分局鶯歌分駐所
    工作紀錄簿，雖可知被告戊○○於96年6 月28日當日，確有
    執行巡邏勤務而舉發交通違規，並與壬○○語焉不詳隱諱通
    話，再與胡賢明、壬○○等人在鶯歌分駐所外交談等情，惟
    吳永正係證稱：我不知道胡賢明、壬○○跟戊○○談了什麼
    等語（見偵(十四)卷第110 頁），尚難據為不利被告戊○○之認
    定；又僅憑戊○○當日有開單舉發違規及與壬○○語帶曖昧
    通話之事實，實無從證明或推斷被告戊○○即有違背職務之
    期約、行為，自無從為其有此部分犯罪事實之認定。
三、此外，復查無其他積極證據足認被告戊○○有何被訴之違背
    職務收受賄賂犯行，即不得認定其犯罪，自應為無罪之諭知
    。
據上論斷，應依刑事訴訟法第299 條第1 項前段、第300 條、第
301 條第1 項，貪污治罪條例第3 條、第4 條第1 項第5 款、第
5 條第1 項第3 款、第7 條、第11條第1 項、第3 項、第4 項後
段、第12條第1 項、第2 項、第17條、第10條第1 項、第2 項、
第19條，證人保護法第14條第1 項，刑法第11條、第28條、第21
3 條、第47條第1 項、第59條、第41條第1 項前段、第51條第5
款、第8 款、第37條第2 項、第74條第1 項第1 款、第2 項第4
款，中華民國九十六年罪犯減刑條例第2 條第1 項第3 款、第3
條第1 項第1 款、第7 條、第14條，判決如主文。
本案經檢察官彭聖斐到庭執行職務。
中    華    民    國    98    年    6     月    30    日
                  刑事第十庭  審判長法  官  彭全曄
                                    法  官  陳正昇
                                    法  官  洪珮婷
以上正本證明與原本無異。
如不服本判決，應於判決送達後10日內敘明上訴理由，向本院提
出上訴狀 (應附繕本)，上訴於臺灣高等法院。其未敘述上訴理
由者，應於上訴期間屆滿後20日內向本院補提理由書「切勿逕送
上級法院」。
                                    書記官  陳永訓
中    華    民    國    98    年    6     月    30    日
貪污治罪條例第4 條第1 項第5 款
有下列行為之一者，處無期徒刑或10年以上有期徒刑，得併科新
台幣1 億元以下罰金：五對於違背職務之行為，要求、期約或收
受賄賂或其他不正利益者。
貪污治罪條例第11條第1 項、第3 項
對於第2 條人員，關於違背職務之行為，行求、期約或交付賄賂
或其他不正利益者，處1 年以上7 年以下有期徒刑，得併科新臺
幣3 百萬元以下罰金。
不具第2 條人員之身分而犯前2 項之罪者，亦同。
中華民國刑法第213條
公務員明知為不實之事項，而登載於職務上所掌之公文書，足以
生損害於公眾或他人者，處1 年以上7 年以下有期徒刑。

司法院資訊處製作；財團法人民間司法改革基金會備份。
